【裁判字號】    98,重訴,5
【裁判日期】    981130
【裁判案由】    殺人等
【裁判全文】
臺灣雲林地方法院刑事判決               98年度重訴字第5號
公  訴  人  臺灣雲林地方法院檢察署檢察官
被      告  壬○○
選任辯護人  劉志律師
被      告  宙○○
選任辯護人  林金陽律師
被      告  戌○○
選任辯護人  劉興文律師
            吳宏輝律師
被      告  地○○
選任辯護人  簡承佑律師
            張育誠律師
被      告  子○○
選任辯護人  許哲嘉律師
被      告  未○○
指定辯護人  洪秀一律師（財團法人法律扶助基金會）
被      告  巳○○
指定辯護人  陳盈壽律師（財團法人法律扶助基金會）
被      告  午○○
指定辯護人  陳源濱律師（財團法人法律扶助基金會）
被      告  丁○○
選任辯護人  張智學律師
被      告  辰○○
選任辯護人  王英傑律師
被      告  宇○○
指定辯護人  林再輝律師（財團法人法律扶助基金會）
被      告  酉○○
指定辯護人  洪士凱律師（財團法人法律扶助基金會）
被      告  戊○○（原名沈家吉.
指定辯護人  林重仁律師（財團法人法律扶助基金會）
被      告  申○○
指定辯護人  莊安田律師（財團法人法律扶助基金會）
被      告  甲○○
指定辯護人  施登煌律師（財團法人法律扶助基金會）
被      告  玄○○
指定辯護人  吳聰億律師（財團法人法律扶助基金會）
被      告  天○○
            丙○○
上二人共同
選任辯護人  簡承佑律師
            張育誠律師
被      告  庚○○
指定辯護人  鍾竹簧律師（財團法人法律扶助基金會）
上列被告等因殺人等案件，經檢察官提起公訴（98年度偵字第25
6號、第545號、第547號、第1103號），本院判決如下：
    主  文
【壬○○】共同犯重傷致人於死罪，累犯，處有期徒刑玖年陸月
；扣案如附表編號六、七所示之物均沒收之。又成年人與少年共
同犯毀損他人物品罪，累犯，處有期徒刑捌月；扣案如附表編號
六、七所示之物均沒收之。又犯偽證罪，累犯，處有期徒刑肆月
。應執行有期徒刑拾年；扣案如附表編號六、七所示之物均沒收
之。
【宙○○】共同犯重傷致人於死罪，處有期徒刑玖年貳月；扣案
如附表編號六、七所示之物均沒收之。又成年人與少年共同犯毀
損他人物品罪，處有期徒刑柒月；扣案如附表編號六、七所示之
物均沒收之。又犯偽證罪，處有期徒刑貳月。應執行有期徒刑玖
年肆月；扣案如附表編號六、七所示之物均沒收之。
【戌○○】成年人與少年共同犯傷害致人於死罪，處有期徒刑捌
年貳月；扣案如附表編號六、七所示之物均沒收之。又成年人與
少年共同犯毀損他人物品罪，處有期徒刑柒月；扣案如附表編號
六、七所示之物均沒收之。應執行有期徒刑捌年肆月；扣案如附
表編號六、七所示之物均沒收之。
【地○○】成年人與少年共同犯傷害致人於死罪，處有期徒刑捌
年；扣案如附表編號六、七所示之物均沒收之。又成年人與少年
共同犯毀損他人物品罪，處有期徒刑陸月；扣案如附表編號六、
七所示之物均沒收之。應執行有期徒刑捌年貳月；扣案如附表編
號六、七所示之物均沒收之。被訴偽證部分無罪。
【未○○】成年人與少年共同犯傷害致人於死罪，累犯，處有期
徒刑柒年捌月；扣案如附表編號六、七所示之物均沒收之。又成
年人與少年共同犯毀損他人物品罪，累犯，處有期徒刑陸月；扣
案如附表編號六、七所示之物均沒收之。又犯偽證罪，累犯，處
有期徒刑肆月。應執行有期徒刑捌年；扣案如附表編號六、七所
示之物均沒收之。
【子○○】成年人與少年共同犯傷害致人於死罪，處有期徒刑柒
年拾月；扣案如附表編號六、七所示之物均沒收之。又成年人與
少年共同犯毀損他人物品罪，處有期徒刑柒月；扣案如附表編號
六、七所示之物均沒收之。又犯偽證罪，處有期徒刑月。應執
行有期徒刑捌年貳月。扣案如附表編號六、七所示之物均沒收之
。
【庚○○】成年人與少年共同犯傷害致人於死罪，處有期徒刑柒
年陸月；扣案如附表編號六、七所示之物均沒收之。又成年人與
少年共同犯毀損他人物品罪，處有期徒刑柒月；扣案如附表編號
六、七所示之物均沒收之。應執行有期徒刑柒年捌月；扣案如附
表編號六、七所示之物均沒收之。
【甲○○、申○○、宇○○、丁○○】共同犯傷害致人於死罪，
各處有期徒刑柒年肆月；扣案如附表編號六、七所示之物均沒收
之。又共同犯毀損他人物品罪，各處有期徒刑陸月；扣案如附表
編號六、七所示之物均沒收之。均應執行有期徒刑柒年陸月；扣
案如附表編號六、七所示之物均沒收之。
【丙○○】成年人與少年共同犯傷害致人於死罪，處有期徒刑伍
年；扣案如附表編號六、七所示之物均沒收之。又成年人與少年
共同犯毀損他人物品罪，處有期徒刑伍月；扣案如附表編號六、
七所示之物均沒收之。應執行有期徒刑伍年貳月；扣案如附表編
號六、七所示之物均沒收之。
【天○○】共同犯傷害致人於死罪，處有期徒刑肆年貳月；扣案
如附表編號六、七所示之物均沒收之。又共同犯毀損他人物品罪
，處有期徒刑肆月；扣案如附表編號六、七所示之物均沒收之。
應執行有期徒刑肆年肆月；扣案如附表編號六、七所示之物均沒
收之。
【酉○○、戊○○、巳○○、玄○○】成年人與少年共同犯傷害
致人於死罪，各處有期徒刑肆年陸月；扣案如附表編號六、七所
示之物均沒收之。又成年人與少年共同犯毀損他人物品罪，各處
有期徒刑伍月；扣案如附表編號六、七所示之物均沒收之。均應
執行有期徒刑肆年捌月；扣案如附表編號六、七所示之物均沒收
之。
【辰○○】成年人與少年共同犯傷害致人於死罪，處有期徒刑肆
年；扣案如附表編號六、七所示之物均沒收之。又成年人與少年
共同犯毀損他人物品罪，處有期徒刑肆月；扣案如附表編號六、
七所示之物均沒收之。應執行有期徒刑肆年貳月；扣案如附表編
號六、七所示之物均沒收之。
【午○○】殺人，處有期徒刑拾貳年；扣案如附表編號六、七所
示之物均沒收之。又共同犯毀損他人物品罪，處有期徒刑陸月；
扣案如附表編號六、七所示之物均沒收之。應執行有期徒刑拾貳
年貳月；扣案如附表編號六、七所示之物均沒收之。
    事  實
一、壬○○前因施用毒品案件，經本院以93年度虎簡字第295 號
    判決判處有期徒刑5 月確定，並於民國94年02月23日易科罰
    金執行完畢；未○○前因公共危險案件，經臺灣彰化地方法
    院以97年度斗交簡字第73號判決判處有期徒刑2 月確定，並
    於97年06月18日易科罰金執行完畢。
二、壬○○（綽號「黑輪」）、宙○○（綽號「阿乾」）、戌○○、地○○（綽號「阿達」、「跛腳達」）、子○○（綽號
    「阿吉」、「大吉仔」）、未○○、巳○○、辰○○、戊○○（原名沈家吉，綽號「家吉」）、玄○○、丙○○（綽號
    「捲毛」、「阿勳」）、庚○○（綽號「阿興」）、癸○○
    （綽號「黑仔」）、丑○○（綽號「阿銘」）、乙○○（綽
    號「黑牛」、「阿牛」）、黃柏壬、鍾宗益、陳柏睿、宋柏
    勳（綽號「宋派」）等均為成年人，與行為時未成年之午○○（巳○○之弟）、丁○○、宇○○、申○○、甲○○（綽
    號「小黑輪」）、天○○、Ａ○○（綽號「豆皮」、「交陪
    」），及14歲以上未滿18歲之少年許○維（80年02月25日生
    ）、少年廖○智（80年09月09日生，綽號「烏鴉」）（少年
    許○維、廖○智2 人由警方移送本院少年法庭審理後，經少
    年法庭裁定移送臺灣雲林地方法院檢察署檢察官偵查後追加
    起訴審理中；癸○○、丑○○、乙○○、Ａ○○、黃柏壬、
    鍾宗益、陳柏睿、宋柏勳等人另由檢察官追加起訴審理中）
    等人多在雲林縣西螺鎮新、舊果菜市場（下稱新果菜市場、
    舊果菜市場）搬運蔬菜、送貨；壬○○、地○○、子○○、
    丁○○、庚○○等人並為環陞汽車貨運行（下稱環陞貨運）
    之同事，申○○、甲○○、少年許○維則時常在果菜市場幫
    忙壬○○搬運蔬菜；成年人酉○○（綽號「豆皮」）之友人
    葉巍樺、楊勝傑（綽號「楊傑」）與地○○係朋友關係（葉
    巍樺、楊勝傑均成年人，另經檢察官追加起訴審理中）。又
    己○○與張文通均為新果菜市場菜販，己○○與林文典、郭
    文正係朋友關係，黃○○則為己○○之堂兄。
三、緣宙○○於98年01月05日傍晚，在雲林縣西螺鎮新果菜市場
    ，與張文通因機車停車問題起爭執，進而與張文通、己○○
    等人發生徒手互毆，經旁人勸離後不久，宙○○又糾集友人
    戌○○、巳○○、黃柏壬等多人，並持球棒、鐵管等物，前
    往張文通之攤位欲行報復，再度與張文通、己○○發生互毆
    。嗣經縣議員介入協調，於翌（06）日16時許，張文通、己○○與宙○○等人相約在新果菜市場行政大樓2 樓商談和解
    事宜，期間己○○之堂兄黃○○及友人林文典亦前往關心，
    雙方於調解過程，己○○、黃○○、林文典等人與宙○○先
    後離去，惟在下樓後，宙○○與黃○○一言不合，再起爭執
    ，宙○○復糾集友人戌○○、巳○○、鍾宗益等多人，分持
    鐵管，與己○○、黃○○、林文典等人發生互毆，黃○○並
    於搶下鐵管後，與林文典共同傷害宙○○，造成宙○○之左
    臉撕裂傷約5 公分，差點傷及眼睛，嗣壬○○亦到場加入互
    毆，黃○○、林文典亦因此分別受有傷害，林文典並住院治
    療（雙方上開傷害部分均未據告訴）。
四、宙○○遭到毆打受傷後，心有不甘，遂向好友壬○○表示欲
    向對方討回來，要讓對方斷手斷腳，其2 人乃基於重傷害之
    犯意聯絡，由壬○○先於98年01月07日（下稱案發當日）16
    時30分許，駕車搭載地○○、子○○、鍾宗益等人，前往尋
    找對方之住處，經地○○詢問未○○，知悉對方住處前有豬
    舍、後有鴿舍後，確認對方黃○○之住處在雲林縣西螺鎮東
    興里頂崙36之2 號。壬○○又於同日陸續邀集戌○○、地○○、子○○、庚○○、丁○○、宇○○、申○○、甲○○、
    少年許○維、陳柏睿等人，參與向對方黃○○、己○○等人
    報復之行為，並於同日晚間，以電話通知宙○○前來舊果菜
    市場會合，告以已知悉對方住處，將前往報復、教訓對方，
    而戌○○則另邀巳○○、午○○、丙○○、癸○○、宋柏勳
    等人，地○○另邀未○○、戊○○及斗六市友人楊勝傑、葉
    巍樺等人，巳○○另邀玄○○，午○○另邀乙○○、少年廖
    ○智，丙○○另邀天○○、辰○○，癸○○另邀丑○○，楊
    勝傑、葉巍樺則另邀酉○○等人（斗六市之友人共搭乘3 輛
    自用小客車前來），於同日晚間陸續前來西螺鎮○○路舊果
    菜市場之環陞貨運前集結。其等在舊果菜市場集結期間，壬○○除自環陞貨運取出多支鐵管供到場參與之人取用，並指
    派子○○、丁○○於現場分發鐵管、球棒等物做為兇器外，
    另登記在場參與之人數，並指示到場參與之人，於前去教訓
    對方時，要將該處停放之車輛、房屋玻璃、所見物品全部砸
    毀，至於報復對象則是長得胖胖的，待其確認後再行毆打、
    教訓，司機則待在所駕駛之車輛或車旁待命，不必隨同進入
    現場參與。迄於同日晚間23時30分許，眾多人車集結完畢，
    乃由壬○○駕駛車號1607-FJ 號自用小客車搭載戌○○、丁○○、庚○○、少年許○維帶頭，其後由戊○○駕駛車號3D
    -2405號自用小客車搭載未○○，黃柏壬駕駛車號5103-NE號
    NISSAN牌休旅車搭載Ａ○○，午○○駕駛車號5571-GJ 號之
    自用小客車搭載宇○○、甲○○、少年廖○智、乙○○，辰
    ○○駕駛車號4112-UL 號自用小貨車搭載天○○、丙○○，
    巳○○駕駛車號7308-DB 號自用小客車搭載玄○○、子○○
    ，地○○駕駛車號不詳之自用小客車搭載酉○○、葉巍樺、
    楊勝傑，癸○○駕駛車號6296-UJ 號自用小客車搭載丑○○
    ，宙○○駕駛車號1722-SX 號自用小客車搭載申○○，陳永
    維駕駛不詳車號之TOYOTA牌廂型車搭載陳柏睿，宋柏勳搭乘
    不詳人所駕駛之車輛，與其他不詳之人，共計數十人（至少
    達37人以上，下稱壬○○等數十人），共駕乘16部車輛（另
    有1 部自用小客車中途脫隊離去），自舊果菜市場出發，並
    攜帶鐵管、鋁棒、棒球棍、糞叉、撞球桿等物，宇○○並自
    家中攜帶西瓜刀1 支，前往上址黃○○住處，欲向對方黃○○、己○○等人尋仇報復。而壬○○等數十人均知悉此行將
    前去尋仇、打架，渠等雖無置對方於死之主觀犯意，然在客
    觀上均能預見其等同夥有相當數量之人，所執持之鐵管、鋁
    棒等物，均係金屬製品，質地堅硬，另棒球棍雖非金屬製品
    ，但質地亦堅實厚重，糞叉則有尖銳鐵條及堅實木柄，如集
    合數人之力以上開鐵管、鋁棒、棒球棍、糞叉毆打人體之頭
    部或軀幹等重要部位，將可能造成被害人因傷勢嚴重或大量
    失血，而發生死亡結果，且在眾人圍毆少數人之情形下，多
    數之一方往往因仗恃人多而氣焰囂張，以致情緒激昂，喪失
    理性，因而枉顧人命，下手不知節制，且在深夜光線並非明
    亮，亂棒毆打、群毆混戰，亦可能造成被害人死亡結果，惟
    其等於主觀上竟疏未預見，壬○○等數十人仍基於毀損及傷
    害之犯意聯絡，加入為宙○○、壬○○等人向對方報復尋仇
    之列。
五、適於同日（07日）晚間22時10分許，己○○、廖永標、廖銀
    棟、郭文正等人在黃○○上址住處旁之客廳喝酒聊天，期間
    郭文正並接獲友人寅○○（綽號「菇爺」、「三哥」）電話
    ，寅○○隨後亦於晚間23時10分許，到達該客廳聊天，廖永
    標與廖銀棟則隨後先行離去。壬○○等數十人於同日晚間23
    時40分許，抵達黃○○上址住處旁後，由壬○○先下車確認
    該址，並查看對方在該豬舍旁之客廳內無誤，隨即向其他同
    夥表示對方就在這裡面，旋帶領同夥宙○○、戌○○、未○○、子○○、丁○○、宇○○、申○○、甲○○、庚○○、
    少年許○維、乙○○等多人分持鐵管、鋁棒、棒球棍、撞球
    桿、西瓜刀等兇器（其中壬○○持附表編號四之鐵管、宙○○持附表編號五之鐵管、子○○持附表編號二之球棒）進入
    庭院廣場，先行砸毀停在該處由郭文正駕駛（其妻辛○○所
    有）之車號B9-5289號自用小客車、己○○之車號NVB-616號
    重機車、寅○○之車號1513-SG 號自用小貨車、黃○○之車
    號7R-9538 號自用小客車，及黃○○上址房屋外圍週邊之門
    窗玻璃、冷氣機，及該客廳旁房間內之電冰箱，其後午○○
    見狀亦從旁人手中拿取糞叉後，進入庭院毀壞上開現場停放
    之寅○○所有自用小貨車，致令上開車輛及房屋之門窗玻璃
    、冷氣機、電冰箱均不堪使用，足以生損害於辛○○、己○○、寅○○、黃○○等人（毀損辛○○之車輛及己○○之機
    車部分均已撤回告訴，毀損辛○○車輛部分不另為公訴不受
    理之諭知，毀損己○○機車部分業由檢察官為不起訴處分）
    。而己○○、寅○○、郭文正等人於聽聞屋外有人前來砸車
    、砸玻璃，知悉有人前來尋仇，立即將所在客廳之前後門上
    鎖，壬○○及其同夥等人因而無法進入客廳，乃在客廳外叫
    囂，逼迫屋內己○○等人開門談判，另見郭文正身材與黃○○近似，壬○○等人並誤認郭文正為尋仇之對象黃○○，其
    後寅○○從窗戶破洞中看見相識之未○○，遂向未○○表示
    「事情不是這樣處理的」等語，而未○○則向寅○○喊話稱
    不是要找他，並勸寅○○開門不會為難他，寅○○因而開啟
    前門，隨即由未○○摟住離開該客廳，壬○○見客廳前門已
    開，乃率先衝入並以所執持鐵管毆打郭文正、己○○之身體
    ，其後戌○○、子○○、宇○○、丁○○、申○○、甲○○
    、庚○○等多人見狀亦陸續衝入該客廳，以所持鐵管、棍棒
    毆打己○○之身體，或持鐵管、棍棒砸毀上開客廳內之電視
    機、魚缸、電腦等物，均致令該等器物不堪使用，足以生損
    害於黃○○，而郭文正遭壬○○衝入以鐵管毆打後，見對方
    人數眾多，欲逃離現場，乃以雙手提高衣領，抱頭強行擠出
    客廳至屋外庭院，壬○○見郭文正跑出屋外，即對外大喊「
    有人跑出去了」、「就是他」、「打他」，郭文正隨即在屋
    外遭到壬○○同夥之毆打，致跌倒趴在地上，而在屋外之宙
    ○○、午○○等多人見狀，遂分持鐵管、糞叉、棒球棍等兇
    器，共同毆打郭文正之身體多處，其中午○○預見其手持糞
    叉重擊郭文正之頭部後腦要害，可能致使郭文正因頭部嚴重
    受創而死亡，竟仍不違背其本意，猶以堅實之糞叉猛力毆打
    重擊郭文正之後腦枕部多下。期間地○○、巳○○、辰○○
    、酉○○、戊○○、玄○○、天○○、丙○○、丑○○、癸○○等同夥多人則在黃○○上址住處旁之產業道路、停車處
    、庭院廣場附近觀看助勢，以便隨時接應或加入鬥毆。嗣壬○○等數十人因聽聞同夥有人喊叫警察來了始行罷手，旋即
    回到原來所駕乘前來之上開車輛而逃逸離去。
六、郭文正遭宙○○、午○○等同夥多人以鐵管、糞叉、棒球棍
    等兇器亂棒毆打後，受有頭部、背部、臀部及四肢多處且多
    種鈍器（粗細不等之棍棒）傷，其中遭午○○持糞叉木把毆
    打重擊後腦，更造成枕骨、頂骨及額骨骨折，小腦、腦幹、
    右顳葉底部及左額葉前端蜘蛛網下腔出血及腦挫傷，終致神
    經性休克，雖經送醫急救，於到達醫院前即已死亡。另己○○於遭到壬○○、戌○○、子○○等同夥多人持鐵管、棍棒
    等兇器毆打頭部、身體時，以手護頭，始倖免於一死，惟因
    遭到多人持鐵管、棍棒亂棒毆打，而受有左頂骨撕裂傷（L/
    W）1×2公分及血腫、後頂骨大片紅腫約10×5公分、後頸部
    紅腫5×7公分、背部多處紅腫（左上背5×5公分、右上背5
    ×3 公分、下背約30公分、左肩胛骨延至腋下紅腫15公分）
    、左顴骨傷口（W'd）0.5×0.5公分、左手前臂撕裂傷（L/W
    ）1 公分、左側鷹嘴突開放性骨折、左側第5 掌骨骨折及右
    側第2、5掌骨骨折、右側第4、5指骨骨折及右側尺骨粉碎性
    骨折、左腳第2、3、4、5蹠骨骨折、多處擦傷等傷害，現右
    手第4、第5手指活動遺存顯著障礙（尚未達毀敗或嚴重減損
    一肢以上機能之重傷程度）。嗣經警方接獲報案後，旋派員
    前往現場處理，發現郭文正及己○○受傷倒地，乃叫救護車
    將其2 人送醫急救，並在現場查扣供壬○○等人犯罪所用或
    預備之如附表編號一至七所示之兇器，經警循線追查，發現
    子○○之左腳踝有新傷痕、衣著留有案發現場之玻璃碎片，
    子○○始供出宙○○、壬○○等人因而查獲，並陸續追查到
    其他到場參與之人。嗣黃○○於其住處庭院廣場旁之農田，
    亦拾獲供壬○○等人犯罪所用之如附表編號八之鐵管1 支，
    主動提供予警方扣案。
七、案發後，在臺灣雲林地方法院檢察署（下稱雲林地檢署）檢
    察官偵辦該署98年度相字第12號郭文正死亡案件時，子○○
    、壬○○、宙○○、未○○等人陸續到案，其等均明知參與
    本案之人數多達3、40人，車輛多達16輛，參與之人多是在
    新舊果菜市場之搬運工，多為認識，亦明知具結作證之證人
    應有據實陳述之義務，不得為匿、飾、增、減之虛偽陳述，
    為迴護其他到場而未被發覺之共犯，竟基於偽證之犯意，子
    ○○、壬○○、宙○○分別於98年01月08日13時49分許、同
    日15時07分許、同日16時40分許，在雲林縣警察局西螺分局
    臨時偵查庭，未○○於同日21時10分許（起訴書誤為19時10
    分許），在雲林地檢署第一偵查庭，陸續先以被告身分應訊
    後，再經檢察官改以證人身份訊問，在供前經檢察官諭知具
    結義務及偽證處罰，依法具結，且經檢察官告知其可拒絕證
    言之權利後，就案情有重要關係之事項即到場共犯人數、同
    車搭載之共犯、參與之共犯等情節，子○○仍虛偽證述：「
    （問：你昨天是跟誰出去？發生什麼事情？）我跟壬○○（
    綽號黑輪）及「阿乾」（宙○○）（去案發現場），其他人
    我都不認識，之前也沒有看過，總共有10幾個人，我是被壬○○開車載我去的…，總共有4台車。」云云，而對其所搭
    車輛之駕駛巳○○、其他所認識共同參與之友人戌○○、宇
    ○○、午○○、地○○、未○○、丑○○等多人有所隱匿並
    少說參與本案之共犯人數；壬○○仍虛偽證述：參與的人總
    共有10幾個人去，有我、宙○○、子○○及另外2台車共4台
    車，宙○○開車載子○○，只認識宙○○、戌○○、子○○
    、未○○，其他都不認識，乘坐我駕駛之自小客車後座的2
    個人也不認識云云，而對其同車搭載前往之友人丁○○、庚○○、少年許○維，及其他一同邀集前往參與之友人地○○
    、宇○○、申○○、甲○○、陳柏睿等多人有所隱匿，並少
    說參與本案之共犯人數；宙○○仍虛偽證述：總共有4 台車
    ，差不多7 至10個人去，去的時候我確定只有子○○坐我的
    車，沒有其他人云云，而對其同車搭載前往之友人申○○，
    及搭載子○○前往之駕駛巳○○有所隱匿，並少說參與本案
    之共犯人數；未○○仍虛偽證述：共有4 台車，約10幾個人
    到現場參與，只有2、3人拿鐵管云云，而少說參與本案之共
    犯人數。其等刻意淡化參與本案之人數，而隱匿掩護其他到
    場之友人，足以影響檢察官對於其他參與共犯之偵查結果及
    國家司法權之正確行使。嗣經檢察官命警循線追查其他參與
    之人並調閱路口監視器畫面，始查悉參與之車輛多達16輛、
    參與之共犯多達3、40人。壬○○、宙○○、子○○、未○○等人則於本院審理時自白上開偽證之犯行。
八、案經郭文正之配偶辛○○、己○○、寅○○、黃○○分別訴
    由雲林縣警察局西螺分局報請臺灣雲林地方法院檢察署檢察
    官偵查起訴及移送併辦。
    理  由
甲、程序方面：
壹、告訴人黃○○提出毀損及傷害少年Ｂ○○之告訴：
    按被害人之法定代理人，得獨立告訴，刑事訴訟法第233 條
    第1 項定有明文。查本件被害人少年Ｂ○○所受頭皮撕裂傷
    傷害，及被害人黃○○住處之玻璃、器物遭毀損部分，業經
    少年Ｂ○○法定代理人即被害人黃○○於98年06月12日向雲
    林縣警察局西螺分局提出傷害、毀損告訴（見臺灣雲林地方
    法院檢察署98年度偵字第3518號影印卷第132頁至第134頁）
    ，已於法定期間提出合法告訴，並經臺灣雲林地方法院檢察
    署檢察官以98年度偵字第3518號（下稱98偵3518號）移送併
    辦意旨書移送本院併案審理，本院就此部分自應併予審理。
貳、證據能力部分：
一、按被告以外之人於審判外之言詞或書面陳述，除法律有規定
    者外，不得作為證據，刑事訴訟法第159條第1項定有明文。
    所謂法律有規定者，係指同法第159條之1至第159條之5、第
    206 條等規定，及性侵害犯罪防治法第17條、兒童及少年性
    交易防制條例第10條第2 項、組織犯罪防制條例第12條等多
    種刑事訴訟特別規定之情形而言（參照刑事訴訟法第159 條
    之立法理由）。
  (一)公訴人所引用被告壬○○、宙○○、戌○○、子○○、未○○、地○○、巳○○、午○○、丁○○、辰○○、宇○○、
    酉○○、戊○○、申○○、甲○○、顏國佑、天○○、丙○○、庚○○等人（共19名被告）之警詢筆錄，除被告本身之
    警詢筆錄外，其餘同案被告之警詢筆錄均為被告本身以外之
    人於審判外之陳述。其中被告宙○○、戌○○、辰○○、申
    ○○等人及其辯護人均不同意被告本身以外之其餘18名同案
    被告之警詢筆錄作為證據；被告地○○及其辯護人亦不同意
    同案被告壬○○、戌○○、子○○、未○○、辰○○、午○○、酉○○、申○○等人之警詢筆錄作為證據；被告丁○○
    及其辯護人亦不同意同案被告戌○○、辰○○、午○○、申
    ○○、庚○○等人之警詢筆錄作為證據；被告天○○及丙○○及其辯護人亦均不同意同案被告壬○○、宙○○、戌○○
    、子○○、未○○、地○○、戊○○、辰○○、巳○○、午
    ○○、申○○、甲○○、顏國佑、庚○○等人之警詢筆錄作
    為證據，而上開警詢筆錄又無符合其他例外規定得作為證據
    之情形，則依上開刑事訴訟法之規定，該等被告本身以外之
    同案被告之警詢筆錄，自不得作為各該被告之證據。
  (二)公訴人所引用證人寅○○之警詢筆錄，為被告宙○○以外之
    人於審判外之陳述，被告宙○○及其辯護人並不同意作為證
    據；公訴人所引用證人許○維之警詢筆錄，為被告宙○○、
    戌○○、丁○○、申○○、辰○○、天○○、丙○○等人以
    外之人於審判外之陳述，其等被告及辯護人亦均不同意作為
    證據；公訴人所引用證人丑○○、癸○○、廖○智、乙○○
    等人之警詢筆錄，為被告壬○○、宙○○、戌○○、地○○
    、巳○○、丁○○、申○○、甲○○、顏國佑、天○○、丙○○、庚○○等人以外之人於審判外之陳述，其等被告及辯
    護人亦均不同意作為證據；公訴人所引用證人丑○○之警詢
    筆錄，為被告子○○以外之人於審判外之陳述，被告子○○
    及其辯護人亦不同意作為證據，而上開情形復無符合其他例
    外規定得作為證據之情形，則依上開刑事訴訟法規定，公訴
    人所引用之上開警詢筆錄均不得作為各該爭執被告之證據。
二、次按被告以外之人於審判外之陳述，雖不符前4 條之規定，
    而經當事人於審判程序同意作為證據，法院審酌該言詞陳述
    或書面陳述作成時之情況，認為適當者，亦得為證據。當事
    人、代理人或辯護人於法院調查證據時，知有第159條第1項
    不得為證據之情形，而未於言詞辯論終結前聲明異議者，視
    為有前項之同意，刑事訴訟法第159條之5亦定有明文。查除
    上開爭執外，本案判決所引用具傳聞性質相關證據之證據能
    力，公訴人、被告及其等辯護人於本院審判程序中或表示同
    意作為證據使用，或表示不爭執其證據能力，且迄於本案言
    詞辯論終結前，亦未聲明異議，應視為有同意作為證據，本
    院審酌各該言詞陳述或書面陳述作成時之情況，認為適當，
    依上開刑事訴訟法之規定，認為均有證據能力。
乙、實體方面：
壹、認定犯罪事實所憑之證據及理由：
一、被告等人坦承之事實及其等之答辯：
  (一)被告壬○○：
    承認檢察官起訴之共同毀損他人器物、傷害被害人己○○及
    偽證等犯行，惟矢口否認有重傷害被害人己○○、郭文正之
    犯意，或重傷害被害人郭文正而致其死亡之犯行，辯稱：伊
    並沒有要讓對方斷手斷腳，因本身並沒有受到什麼傷害，是
    看到宙○○被打成這樣，想說去有打到就好了；死者郭文正
    被毆打時，伊在屋內，並沒有打到郭文正，也沒有追打出去
    ，又郭文正逃至屋外遭人重擊頭部死亡，因不在現場，實難
    預見及防止，此屬共犯犯意聯絡以外之行為云云。其辯護人
    則辯稱：被害人郭文正與本件恩怨無關，其在該處出現，實
    係偶然，其體格雖類似黃○○，惟被告壬○○前日才遭黃○○追打，絕無誤認之虞，且於入屋過程，並未鎖定被害人郭
    文正為下手實施傷害之對象，任令其自屋內逃離，仍在屋內
    與己○○對峙，並未追打郭文正至屋外，亦未唆使同夥毆打
    被害人郭文正，無法預見己方同夥如何毆打，依當時之客觀
    情形，自屬不能預見該致死加重結果之發生，尚難令被告壬○○與其他共犯同負傷害致死之加重結果罪責等語。
  (二)被告宙○○：
    承認檢察官起訴之共同毀損他人器物、傷害被害人己○○及
    偽證等犯行，惟矢口否認有何共同重傷害被害人郭文正致人
    於死之犯行，辯稱：本案其他被告都不是伊所邀集參與，當
    時只是想要教訓己○○，與被害人郭文正並不相識，也無怨
    仇，當天也沒有毆打被害人郭文正之行為云云。其辯護人則
    辯稱：被告宙○○並未毆打被害人郭文正，同案被告子○○
    、未○○、丁○○、申○○、玄○○、證人寅○○等人之所
    以指訴被告宙○○毆打被害人郭文正，是否因被告宙○○係
    本件事主之一，而被告宙○○曾有擔起本案之意思，其等證
    述是否可信，似尚有值得斟酌之處，再者，除上述6 位證人
    外，尚有10餘位共同被告，若被告宙○○確有毆打被害人郭
    文正，理應在場之共同被告皆應親眼目睹方是，為何其他共
    同被告並未指訴被告宙○○有毆打被害人郭文正之情形等語
    。
  (三)被告戌○○：
    承認檢察官起訴之共同傷害被害人己○○之犯行，惟矢口否
    認有何共同毀損他人器物、傷害被害人郭文正致人於死之犯
    行，辯稱：雖知道其他被告在砸車，但伊並無砸車，與其他
    被告亦無毀損之犯意聯絡；對被害人郭文正並無毆打、傷害
    之行為，對其死亡並不清楚云云。其辯護人則辯稱：被告戌
    ○○非本案之召集人或邀集人，亦無邀集丙○○、巳○○、
    午○○等人，而是在舊果菜市場工作的人大都知道宙○○被
    打之事，他們過來舊果菜市場是來湊人數，要幫宙○○討公
    道，且被告戌○○並無毆打被害人郭文正及毀損任何門窗，
    亦不知被害人郭文正遭何人如何毆打致死，對被害人郭文正
    之死亡及現場器物之毀損，尚難令其負責等語。
  (四)被告子○○：
    承認檢察官起訴之共同毀損他人器物、傷害被害人己○○及
    偽證等犯行，惟矢口否認有何共同傷害被害人郭文正致人於
    死之犯行，辯稱：被害人郭文正部分係黃○○的誤認，攻擊
    郭文正並不在犯意聯絡之範圍云云。其辯護人則辯稱：被告
    子○○於案發當時係緊跟在被告壬○○之後進入告訴人黃○○住家內，雖有毀損物品及毆打告訴人己○○，但直至眾人
    離開命案現場之前，被告子○○從未離開屋內，故對於被害
    人郭文正在屋外廣場被毆打之事，被告子○○不僅未曾參與
    也未曾目睹，是以，對於被害人郭文正被毆打致死部分，非
    屬被告子○○認知之尋仇傷害對象，被告子○○並無任何傷
    害被害人郭文正之犯意，應未該當任何罪責，對於其死亡之
    結果亦非被告子○○所得以預見，已屬共犯過剩，無須對其
    死亡結果負責等語。
  (五)被告未○○：
    承認有傷害之犯意（見本案審理卷六第14頁正面）及偽證之
    犯行，惟矢口否認有何共同毀損他人器物、傷害被害人郭文
    正致人於死、傷害被害人己○○等犯行，辯稱：伊與其他同
    案共犯並無毀損、傷害之犯意聯絡，到現場亦無動手，未拿
    兇器或出手打人，無毀損或傷害之行為分擔，在現場之同夥
    行為亦超乎其意料之外，既無與其他被告有共同毀損之犯意
    聯絡或行為分擔云云。其辯護人則辯稱：被告未○○自始至
    終從未出手傷人或毀物，且於同往之人開始持棍棒毆打被害
    人前，已將寅○○攔護在旁，使免於被誤傷或被毆，未有任
    何其他動作，其對於其他同夥之人毆打被害人之情節及過程
    ，殊難詳悉，乃至發生被害人郭文正被毆打致死之結果，更
    不可能預見，要難就被害人郭文正死亡之結果，令負傷害致
    死之罪責等語。
  (六)被告地○○：
    矢口否認有何共同毀損他人器物、傷害被害人郭文正致人於
    死、傷害告訴人己○○之身體等犯行，辯稱：當天晚上因伊
    在舊果菜市場工作，才剛下班，所以有些被告會看到伊出現
    在該處，又伊持用之手機，於案發當天，借給同案被告壬○○使用，其做何使用，伊並不知情，亦未糾集他人參與本件
    毆打被害人之事；又因之前濟公廟之廟公卯○○拜託伊幫忙
    找人協助進香事宜，故當晚伊與綽號「偉華」、「楊傑」、
    「豆皮」等人在下班後即約10時30分許，就相約一同前往濟
    公廟找廟公，但抵達濟公廟時，發現廟門已關閉，隨即撥打
    行動電話給廟公，詢問其在何處，廟公表示在附近檳榔攤與
    朋友泡茶聊天，伊即欲返回，途中因知曉同案被告壬○○等
    人當晚要前往黃○○住處，掛心現場狀況，故開車前往現場
    察看，於抵達現場後，因看見同案被告午○○持糞叉毆打死
    者，隨即下車上前將午○○拉開，並大聲喊叫「好了、好了
    ，不要打了，警察來了」等語，現場打鬥之人始一哄而散，
    離開現場云云。
  (七)被告巳○○：
    矢口否認有何共同毀損他人器物、傷害被害人郭文正致人於
    死、傷害告訴人己○○之身體等犯行，辯稱：伊是受人召喚
    才到現場，並不知道要做什麼，到命案現場也沒有打人，毀
    損部分也是超乎當初到現場所認知的範圍，並無毀損他人器
    物、傷害他人之犯意聯絡或行為分擔云云。其辯護人則辯稱
    ：被告巳○○於當天晚上被戌○○叫至舊果菜市場前後，並
    無人告知係為何事，並未拿兇器或工具，到命案現場只待在
    車旁，亦無參與毆打或毀損行為之分擔，與其他同案被告就
    傷害或毀損犯行，並無犯意聯絡或行為分擔等語。
  (八)被告午○○：
    承認檢察官起訴之共同毀損他人器物、傷害被害人郭文正身
    體之犯行，惟矢口否認有何共同傷害被害人己○○之身體，
    或殺害被害人郭文正之犯行，辯稱：己○○是在房屋內遭到
    毆打，伊都在房屋外，並沒有進入房屋內，毆打己○○；又
    所持用之糞叉一頭為尖銳鋒利之分岔鐵條，如要殺死郭文正
    ，以糞叉之尖銳鋒利部分刺殺即可，但並未如此為之，足認
    並無殺人之犯意云云。其辯護人則辯稱：當時己○○被打，
    被告午○○並不知情，己○○之受傷與被告午○○無關；又
    被告甲○○於審理時已證稱偵查中說被告午○○打被害人郭
    文正的頭部是猜測的，足見其於偵查中之證述應不可採等語
    。
  (九)被告丁○○：
    矢口否認有何共同毀損他人器物、傷害被害人郭文正致人於
    死、傷害被害人己○○之身體等犯行，辯稱：伊並無參與毀
    損現場車輛、房屋玻璃等財物之行為，與其他被告間並無傷
    害之犯意聯絡，亦無毆打告訴人己○○、被害人郭文正之身
    體云云。其辯護人則辯稱：被告丁○○並沒有出現在被害人
    郭文正倒地附近，也沒有出手打人，被告辰○○有可能誤認
    被告丁○○，其所為證述應非可採等語。
  (十)被告辰○○：
    矢口否認有何共同毀損他人器物、傷害被害人郭文正致人於
    死、傷害被害人己○○之身體等犯行，辯稱：伊並無為圖報
    復，與其他共同被告有毀損、傷害或殺人之犯意聯絡，而加
    入為宙○○、壬○○向黃○○、己○○討回公道之犯罪謀議
    ，也沒有持鐵管、糞叉、棒球棍、鋁管、西瓜刀等任何兇器
    ，在命案現場砸車或打人，在黃○○住處，部分共同被告所
    實行之毀損行為、毆打致郭文正死亡、致己○○受傷之行為
    ，已超越伊預見範圍云云。其辯護人則辯稱：被告辰○○與
    共同被告丙○○、天○○均稱當日沒有持用任何兇器參與毀
    損或毆打被害人之構成要件行為之實施，縱被告辰○○在果
    菜市場看到有人在發放棒球棍、鐵管等兇器，又在場人數眾
    多，對於很可能是要去打架，或是砸毀東西有所知悉，亦難
    據此認定被告辰○○即有參與犯罪謀議，甚而與其他共同被
    告間有傷害、毀損之犯意聯絡，被告辰○○也有可能是出於
    「好奇心」或是「看熱鬧」的心態，也就是充其量是一種旁
    觀者、局外人的心態，並不足以證明有以自己共同犯罪之意
    思，相互利用他人之行為，以達其共同犯罪之一致目的等語
    。
  (十一)被告宇○○：
    矢口否認有何共同毀損他人器物、傷害被害人郭文正致人於
    死、傷害被害人己○○之身體等犯行，辯稱：伊雖攜帶西瓜
    刀前往，但並無毀損現場物品，亦無毆打被害人，並未動手
    實行任何犯罪行為，與其他被告亦無毀損、傷害之犯意聯絡
    云云。其辯護人則辯稱：被告宇○○到現場乃因同案被告壬○○邀集朋友要去教訓己○○等人，被告宇○○出於朋友之
    誼，從家中帶一把西瓜刀前去助勢，並非基於與其他同案被
    告共同傷害對方之意思到場，主觀上係出於幫助傷害的意思
    ，對同夥毆打己○○、郭文正，並無殺人、傷害及毀損之犯
    意聯絡或行為分擔，充其量僅係構成幫助傷害罪等語。
  (十二)被告酉○○：
    矢口否認有何共同毀損他人器物、傷害被害人郭文正致人於
    死、傷害被害人己○○之身體等犯行，辯稱：伊完全不認識
    在西螺果菜市場工作之其他被告，於案發當天晚上是朋友「
    偉華」約伊見面，說要到西螺果菜市場找人談廟會活動的事
    ，因此就坐上「偉華」的車，與其他2 部車共同前去西螺，
    到達西螺果菜市場後，就有「偉華」之友人「阿達」來招呼
    ，後來「偉華」之朋友「阿達」來開車，伊並不知道車子開
    到那裡，只知道好像有開到一間廟，停了一下，即又開走了
    ，最後停車時，看到很多車子停在路邊，看到有人拿棍棒在
    砸車，開車之「阿達」有下車到現場去，伊並未下車，因事
    不關己，等「阿達」回來就開車回到果菜市場，伊是最後才
    到命案現場，與其他被告並無犯意聯絡及行為分擔云云。其
    辯護人則辯稱：被告酉○○完全不知道案發前1 、2 日所發
    生之糾紛，與本案其他住在西螺及二崙之被告亦不認識，並
    沒有去毀損汽車等器物或傷害、殺害黃○○、己○○之動機
    ，會到現場純粹是人在車上，隨意任由人載著亂逛而已，亦
    未到現場動手打人或毀損器物，更未下車觀看或站在現場助
    勢，被告酉○○應不涉及犯罪等語。
  (十三)被告戊○○：
    矢口否認有何共同毀損他人器物、傷害被害人郭文正致人於
    死、傷害被害人己○○之身體等犯行，辯稱：伊僅單純載朋
    友過去而已，並無攜帶任何兇器，不知道會發生這些事情，
    與其他同案被告亦無任何毀損、傷害犯罪之犯意聯絡或行為
    分擔云云。
  (十四)被告申○○：
    承認檢察官起訴之毀損他人器物之犯行，惟矢口否認有何傷
    害被害人郭文正致人於死、傷害被害人己○○之身體等犯行
    ，辯稱：伊並沒有毆打被害人己○○、郭文正，亦未與其他
    共犯有何傷害之犯意聯絡云云。其辯護人則辯稱：被告申○○除與被告壬○○有「打架」之意思聯絡外，與其他被告並
    無犯意聯絡，且被告申○○與壬○○並無讓郭文正、己○○
    死亡之犯意，其他共同被告在毆打被害人郭文正時，被告申
    ○○並未參與毆打之行為，對於被害人郭文正之死亡結果，
    自不應負「傷害致死」或故意殺人之共同正犯之刑責等語。
  (十五)被告甲○○：
    承認檢察官起訴之毀損他人器物之犯行，惟矢口否認有何傷
    害被害人郭文正致人於死、傷害被害人己○○之身體等犯行
    ，辯稱：同案被告除壬○○外，其餘同行之人均不認識，伊
    並無與其他被告有傷害他人之犯意聯絡或行為分擔云云。其
    辯護人則辯稱：被告主觀以為人多且出手擊打器物，也是討
    回公道之一種方法，根本未認識到會有人受傷，甚至出人命
    等語。
  (十六)被告玄○○：
    矢口否認有何共同毀損他人器物、傷害被害人郭文正致人於
    死、傷害被害人己○○之身體等犯行，辯稱：伊當晚只是要
    去巳○○家烤肉，於購買烤肉用品途中，才被巳○○載至果
    菜市○○○○○道發生什麼事情；在命案現場，並無持器械
    ，亦無毆打被害人，只是在旁觀看而已，與其他人並無毀損
    、傷害之犯意聯絡云云。其辯護人則辯稱：被告玄○○是搭
    乘被告巳○○的車子，是被動到果菜市場及命案現場，且在
    果菜市場，與被告巳○○均未下車，對他人分發武器亦拒絕
    ，到達命案現場後，並未進入廣場或屋內參與實施毀損、傷
    害及殺人等犯行，最多也僅顯示其「看發生什麼事」之好奇
    心態而到現場，被告玄○○並無共同殺人、傷害、毀損之犯
    意聯絡或行為分擔等語。
  (十七)被告天○○：
    矢口否認有何共同毀損他人器物、傷害被害人郭文正致人於
    死、傷害被害人己○○之身體等犯行，辯稱：伊並無毆打被
    害人及毀損他人物品之犯意聯絡或行為分擔，於抵達命案現
    場，並不知道是什麼事，雖有下車，但沒有進入命案現場，
    也沒有拿東西，距離現場約有4、50公尺云云。
  (十八)被告丙○○：
    矢口否認有何共同毀損他人器物、傷害被害人郭文正致人於
    死、傷害被害人己○○等犯行，辯稱：被告戌○○邀集伊時
    ，並沒有說什麼事，待前往舊果菜市場後，見多人及車輛集
    合於該處，驚覺事態嚴重，與被告辰○○、天○○討論後，
    本欲想走，因懼怕被誤認為「抓耙子」會被打，只好與被告
    辰○○、天○○搭同一車子跟著其他同案被告前往告訴人黃
    ○○住處，伊並非係基於毀損、傷害之犯意聯絡，而邀集被
    告天○○及辰○○共同參與尋仇云云。
  (十九)被告庚○○：
    承認檢察官起訴之毀損他人器物之犯行，惟矢口否認有何傷
    害被害人郭文正致人於死、傷害被害人己○○之身體等犯行
    ，辯稱：伊並無毆打、傷害被害人己○○、郭文正，亦未有
    與其他被告有共同傷害、殺害被害人之謀議云云。其辯護人
    則辯稱：被告庚○○只是臨時跟隨其他被告前往命案現場，
    只知他們前往尋仇，並非與其他被告共謀殺人或傷害之犯意
    聯絡；到達現場亦無共同實施傷害之行為，亦無法預見奪門
    而出之郭文正會被在屋外之人群毆而死等語。
二、法院之判斷：
  (一)關於上開犯罪事實二部分：
    被告壬○○之綽號「黑輪」，被告宙○○之綽號「阿乾」，
    被告地○○之綽號「阿達」、「跛腳達」，被告子○○之綽
    號「阿吉」、「大吉仔」，被告戊○○原名沈家吉，綽號為
    「家吉」，被告甲○○之綽號「小黑輪」，被告丙○○之綽
    號「捲毛」、「阿勳」，被告庚○○之綽號「阿興」，追加
    被告癸○○之綽號「黑仔」，追加被告丑○○之綽號「阿銘
    」，追加被告乙○○之綽號「黑牛」、「阿牛」，追加被告
    Ａ○○之綽號「豆皮」、「交陪」，追加被告宋柏勳之綽號
    「宋派」，追加被告少年廖○智之綽號「烏鴉」，被告巳○○與午○○為兄弟關係，上開人等與被告戌○○、未○○、
    丁○○、辰○○、宇○○、申○○、玄○○、天○○、追加
    被告黃柏壬、鍾宗益、陳柏睿、少年許○維等人多在新、舊
    果菜市場做搬運蔬菜、送貨之工作，而被告壬○○、地○○
    、子○○、丁○○、庚○○等人並為環陞貨運之同事，被告
    申○○、甲○○、少年許○維則常至果菜市場幫忙被告壬○○搬運蔬菜等情，業據上開被告及追加被告等人供述或證述
    在卷，自可認定。又被告酉○○之綽號「豆皮」，追加被告
    楊勝傑之綽號「楊傑」，其等與追加被告葉巍樺係朋友關係
    ，追加被告葉巍樺、楊勝傑則與被告地○○係朋友關係一情
    ，亦經被告酉○○及地○○供述在卷，亦可認定。另告訴人
    己○○與證人張文通均為新果菜市場之菜販，告訴人己○○
    與被害人郭文正、林文典係朋友關係，告訴人黃○○則為己○○之堂兄一情，亦據告訴人己○○證述在卷，堪可認定。
  (二)關於上開犯罪事實三部分：
    告訴人己○○與證人張文通於98年01月05日，在新果菜市場
    ，因停車糾紛，與被告宙○○及其所糾集之被告戌○○、巳
    ○○、黃柏壬等人發生互毆，另於翌日，在新果菜市場行政
    大樓樓下，因商談和解事宜，一言不合，告訴人己○○、黃
    ○○、證人林文典與被告宙○○、戌○○、巳○○、鍾宗益
    、壬○○等人復發生互毆，致被告宙○○受有左臉撕裂傷等
    傷害、告訴人黃○○及證人林文典亦分別受傷等情，業據告
    訴人己○○於本院審理時證述（見本案審理卷三第15頁背面
    、第25頁背面、第36頁至第38頁），及證人張文通與告訴人
    黃○○於警詢中證述甚詳（見雲林地檢署98年度偵字第256
    號偵查卷《下稱98偵256 號卷》一第149頁至第151頁；同卷
    二第24頁至第25頁），核與被告宙○○於偵訊及本院審理時
    所證述（見98偵256號卷一第115頁；雲林地檢署98年度偵字
    第2318號偵查卷《下稱98偵2318號卷》第151 頁；本案審理
    卷四第240頁背面至第241頁正面、第248頁正面至第249頁背
    面、第260頁背面至第261頁正面）、被告戌○○於偵訊及本
    院審理時所證述（見98偵256號卷四第235頁；98偵2318號卷
    第82頁、第148 頁；本案審理卷三第91頁背面、第97頁）、
    被告壬○○於偵訊及本院審理時所證述（見98偵256 號卷一
    第95頁、第96頁；本案審理卷四第284 頁背面）之情節大致
    相符，並有被告宙○○及告訴人黃○○受傷之照片（見本案
    審理卷二第186 頁下方、第190頁下方至第192頁）及被告宙
    ○○於彰基雲林分院之病歷在卷可參（見本案審理卷五第27
    1頁至第284頁）。上開雙方於98年01月05日傍晚、06日下午
    ，在新果菜市場第三棟水菜區及行政大樓樓下先後發生糾紛
    進而互毆，而被告宙○○與告訴人黃○○及林文典等人因此
    受傷等情，亦可認定。
  (三)關於上開犯罪事實四部分：
  1.被告宙○○於98年01月05日、06日遭告訴人己○○、黃○○
    等人毆打受傷後，向被告壬○○表示欲向對方討回來，被告
    壬○○乃於案發當日16時30分許，駕車搭載被告地○○、子
    ○○、追加被告鍾宗益等人，前往尋找對方之住處，並經被
    告地○○詢問被告未○○，而知悉對方告訴人黃○○之住處
    前有豬舍、後有鴿舍後，確認對方告訴人黃○○之住處是在
    雲林縣西螺鎮東興里頂崙36之2號等情，有下列證據可證：
  (1)被告宙○○於偵訊時證述：（是誰提議要去的？）是我，我
    跟壬○○提議的；（你們當初去報仇，是想要找誰報仇？）
    己○○，還有他堂哥黃○○（筆錄誤為林俊宏），因為他們
    2 個人打我，要報仇的對象人在哪裡是壬○○跟我講的，也
    是他帶路的；（是誰起意的？）起先是我被打時，我有脫口
    而出，且壬○○當天也有被打，他也想要報仇等語（見98偵
    256號卷一第112頁、卷二第140頁、第141頁、卷六第10頁）
    。於本院審理時則證稱：於98年01月06日我被打，有告訴壬○○，他有要幫我出氣；應該是01月06日下午我被打完時，
    在西螺慈愛醫院外面跟壬○○討論，我說鼻子被打成這樣，
    而且是他們先打我，要和解是他們說的，怎麼之後會變成這
    樣，我說我不甘願，想要討回來，他說他一定會挺我等語（
    見本案審理卷四第241頁背面、第242頁正面、第245 頁正面
    、第250頁背面、第251頁正面）。
  (2)被告壬○○於偵訊時證述：我跟子○○、地○○和地○○的
    朋友宗益（筆錄記為「忠義」）有先去看過現場，我有問地
    ○○對方的名字，地○○說大概知道俊夆他家在哪裡，就去
    找看看等語（見98偵256 號卷五第202頁、第203頁）。於本
    院審理時則證稱：提議要去討公道的是宙○○，他那天06日
    在果菜市場辦公大樓的時候，被己○○、黃○○他們打完，
    要送醫院之前，我扶他上車，他在車上說他倒在地上還被打
    ，直接插到鼻子，很不甘願，說要討公道；於案發當日下午
    約04點左右，我跟地○○、子○○，還有一個叫宗益（筆錄
    誤為「宗義」）的，有先去過黃○○的住處，（你們如何知
    道黃○○住處？）當時是問地○○，他好像是先打電話問，
    不清楚是問誰；是我聽宙○○的意思是他被打成這樣，不甘
    願，那天下午我有去找己○○他們，但是沒有看到，所以才
    會想去，想說他可能躲在家裡，然後才去問，因我不知道被
    害人的家在哪裡，我就問地○○，他說他也不知道，要打電
    話問朋友，過不到幾分鐘就跟我講大約知道在哪裡，我就跟
    他說，不然你帶我去看看，知道大概位置就回來了等語（見
    本案審理卷四第272 頁正面、背面、第278頁至第279頁正面
    ）。
  (3)被告子○○於偵訊時證述：案發前我有跟壬○○、地○○、
    另一名叫宗益（筆錄記為「宗義」）的男子去勘查現場，是
    壬○○找我去的，由壬○○開車，到的時候有講己○○的家
    ，當時他們應該不知道己○○等語（見98偵256號卷五第4頁
    至第5 頁）。於本院審理時證述：（你們怎麼知道黃○○就
    是住在這裡？）就壬○○不知道問誰，我知道在車上壬○○
    有說到未○○說那個黃○○家裡的住處而已，01月07日當天
    晚上之前，有跟壬○○、地○○、還有個叫宗益（筆錄記為
    「宗義」）的男子去確認該地點，當時是開一台車去的等語
    （見本案審理卷三第118頁正面、第136頁正面、背面）。
  (4)被告地○○於偵訊時證述：案發當天下午3、4點，壬○○開
    一台車約我跟子○○、鍾宗益（筆錄誤為鍾仲義），說要去
    找打他那個人的家，到附近還沒有確定是哪一間，壬○○就
    叫我打電話給未○○問那個人的家在哪裡，未○○只說哪一
    間他不知道，但是他說那裡前面有豬舍、後面有鴿舍，到了
    以後就確定是那一間，我們就回去了等語（見98偵256 號卷
    三第132 頁、卷五第10頁至第11頁）。於本院審理時證述：
    當天01月07日下午04點多左右，壬○○開車叫我們上車，約
    我跟子○○、還有個叫宗益（筆錄記為宗義）的，車上他說
    要去找黃○○家，他問我知不知道，我跟他說不知道，他就
    叫我打電話問未○○，我問說「你是否知道俊夆家住哪裡？
    」，未○○就說前面有豬舍，後面有鴿舍那間就是，因那附
    近只有那一戶人家有鴿舍，知道後我們就回來上班等語（見
    本案審理卷三第176頁背面、第177頁正面、第198 頁背面、
    第199頁背面）。
  (5)被告未○○於本院審理時證述：01月07日當天下午，地○○
    有打電話給我，問我黃○○住處在那裡，我跟他說高速公路
    下，旁邊有鴿舍，鴿舍旁有豬舍等語（見本案審理卷三第16
    6頁）。
  (6)追加被告鍾宗益於偵訊時亦坦承曾於案發當日下午跟被告地
    ○○、壬○○等人同車前去告訴人黃○○住處查看等情（見
    98偵2318號卷第97頁）。而被告子○○、壬○○、地○○等
    人嗣於檢察官偵訊時亦分別證稱於案發當日下午一同前去命
    案現場查看者為追加被告鍾宗益無誤（見98偵2318號卷第85
    頁、第134頁、第156頁），且被告壬○○、宙○○、子○○
    、地○○、未○○、追加被告鍾宗益上開所證述情節互核亦
    大致相符。
  (7)另參酌被告地○○所使用之0000000000號行動電話通聯紀錄
    ，該電話自98年01月07日16時26分10秒許至33分57秒許之通
    話基地臺均位在西螺鎮埤頭里埤頭78-2號4 樓頂處，其中於
    16時33分57秒許之通話，係發話與未○○所使用之00000000
    00號行動電話通話達35秒，而該基地臺正是本案黃○○住處
    接收訊號之基地臺，亦有遠傳電信股份有限公司（下稱遠傳
    電信）98年08月31日遠傳（企營）字第09810806787 號函在
    卷可參（見本案審理卷五第145頁、第147頁），亦與被告地
    ○○、未○○上開所證相吻合。
  (8)綜上所述，被告宙○○於98年01月05日、06日遭告訴人己○○、黃○○等人毆打後，心有不甘，向被告壬○○表示欲向
    對方討回來，乃由被告壬○○先於同年月07日16時30分許，
    駕車搭載被告地○○、子○○、追加被告鍾宗益等人前往尋
    找對方住處，並由被告地○○以電話詢問被告未○○後，前
    去確認對方黃○○之住處位在雲林縣西螺鎮東興里頂崙36之
    2號等事實，應堪予認定。
  2.於案發當天晚間在舊果菜市場集結人員之邀集情形：
  (1)被告壬○○於偵訊時證述：（你找了哪些人一起去？）我找
    了申○○、許○維、甲○○等人（見98偵256 號卷四第42頁
    、卷五第203 頁）；於本院審理時證稱：（在案發當天晚上
    ，有哪幾個被告是你找他們去命案現場的？）許○維、申○○、甲○○，還有公司的四個同事地○○、丁○○、子○○
    、庚○○等人等語（見本案審理卷四第290 頁正面）。核與
    被告子○○於偵訊及本院審理時證述：壬○○在98年01月07
    日晚上10點多我們下班時，在西螺果菜市場裡跟我說他被人
    家打，他說他們（指黑輪、阿乾）前幾天有被打，要去打人
    ，壬○○找我去的，我就跟去等語（見98偵256 號卷一第81
    頁至第82頁、本案審理卷三第118 頁正面）；被告丁○○於
    偵訊及本院審理時證述：98年01月07日當天是壬○○邀我去
    黃○○住處的，我們是同事，一起工作，那時候是下班，他
    叫宙○○過來，問我要不要去，在市場集合等語（見98偵25
    6號卷三第126頁、卷四第264頁、本案審理卷三第308頁背面
    、第322 頁）；被告申○○於偵訊及本院審理時證述：當天
    是壬○○找我去，說要去打架等語（見98偵256 號卷四第87
    頁、卷六第63頁、本案審理卷四第92頁背面）；被告甲○○
    於偵訊及本院審理時證述：是壬○○找我去現場的，說要去
    吵架、找對方討回來，然後我就跟著去等語（見98偵256 號
    卷四第113頁、卷六第73頁、本案審理卷四第125頁背面）；
    少年許○維於偵訊時證述：當天是壬○○找我去的，下午06
    、07點時，壬○○先打電話給我，叫我去幫他搬菜，跟我說
    他晚上要去昨天跟他們打架的人家，等到晚上他就開始找人
    等語（98偵256號卷三第124頁）相符。
  (2)被告宙○○於偵訊時證述：（案發當天）我在家睡覺，他們
    打（電話）給我，我沒有接到，後來他們打電話給我哥說他
    們在找我，我才回撥，是壬○○接的，壬○○說他們在集合
    地點，叫我過去，到了之後壬○○才跟我說要做什麼，到現
    場看這麼多人，就知道要去打了等語（見98偵256號卷六第9
    頁至第10頁）；於本院審理時證述：案發當天因為我鼻子受
    傷，在家吃完藥就去睡覺，一直有人打電話給我，沒有聽到
    ，之後打給我哥哥，我哥哥叫我起來，跟我說壬○○打電話
    給我，要我回電話給他，我手機拿來看，手機顯示是戌○○
    電話，我就回給戌○○，結果是壬○○接的，他要我去舊果
    菜市場找他，我問他要幹嘛，他說來再說，我到了之後他說
    他知道對方住址，要去討公道、去報復等語（見本案審理卷
    四第242頁正、背面、第261頁背面）。復核被告宙○○所使
    用之0000000000號電話通聯紀錄，被告宙○○於98年01月07
    日23時06分29秒撥打被告戌○○使用之0000000000號電話後
    ，其後電話通話之基地臺位置即自其住家附近往舊果菜市場
    附近移動（即自西螺鎮○○里○○路28-1號4 樓往西螺鎮○○○路178號7樓），此與其上開證述相符，足見被告宙○○
    是經被告壬○○於案發當天晚上，以電話聯絡前去舊果菜市
    場會合，在其到達舊果菜市○○○○○道當天要前去對方住
    處找對方報復，應可認定。
  (3)被告戌○○於98年01月19日偵訊時證述：案發當天是壬○○
    找我一起去參與的，他一開始跟我說要借車，借車的時候跟
    我講的，我問他要去哪裡，他說要去俊夆（筆錄誤載為俊峰
    ）他家看一看，晚上要去找他算帳，他跟我說要不要去，我
    就說好，我是下班後才過去舊果菜市場找他的等語（見98偵
    256號卷二第124頁）；於同年02月26日偵訊時證述：（當天
    你有找誰去幫忙？）我有打電話給哲緯、奕奎及信勳，我是
    跟丙○○講，他找了凱元及玉德，就被辰○○的藍色的小貨
    車載過來，上面還有天○○，信勳的綽號叫捲毛，凱元就叫
    凱元，阿文是他哥哥，他哥哥沒有去，哲緯是我打電話給他
    ，（奕奎你是怎麼跟他講的？）我在市場遇到，去跟他聊天
    ，就聊到說黑輪晚上會行動，他說如果有就打電話給他，我
    就打電話給他等語（見98偵256 號卷四第234頁、第235頁、
    第236 頁）；於本院審理時則證述：（你怎麼知道要去黃○○那邊打人？）壬○○來跟我借車時，就有大約跟我提，他
    說要先去看黃○○的家，我下班約07、08點就直接過去（舊
    果菜市場）等，（你自己在01月07日那天有無找人幫忙？）
    我有打電話給丙○○要跟他借車，在市場就有講了，然後他
    帶辰○○跟天○○過來，我還有打電話給哲緯，巳○○到舊
    果菜市場，應該算是我打電話邀他來的，癸○○當初他也知
    道我們在市場跟己○○有糾紛，他也有說若要討回來，要通
    知他，後來我好像有跟他說晚上可能要去黃○○家要討回來
    ，然後他晚上有打電話給我，問我在哪裡，他要來找我，就
    來果菜市場找我等語（見本案審理卷三第92頁正面、背面、
    第95頁背面、第107頁背面、第115頁）。而被告巳○○、午
    ○○於偵訊、羈押聲請及本院審理時均證稱：當天是戌○○
    找我去現場的，他打電話給我，叫我去舊果菜市場等語（見
    98偵256號卷三第74頁、第133頁、本院98聲羈12號卷第14頁
    、第23頁背面、本案審理卷三第205頁背面、第246頁正面）
    ；被告丙○○於偵訊及本院審理時證述：當天是戌○○找我
    去的，下班前他來攤位找我，說晚上可能有事情，後來晚上
    在電話中叫我過去環陞貨運公司，我找了辰○○、天○○一
    起過去等語（見98偵256 號卷四第205頁至第206頁、本案審
    理卷四第188頁背面、第196頁）；追加被告癸○○於偵訊及
    本院審理時證述：當天是戌○○找我去現場的等語（見98偵
    256 號卷六第43頁、本案審理卷五第14頁）；被告辰○○於
    偵訊及審理時亦證述：當天是丙○○（原誤為余政勳）找我
    去的，我就開我的小貨車過去載丙○○，又去載天○○等語
    （見98偵256號卷三第77頁、本案審理卷三第269頁）；被告
    天○○於偵訊及本院審理時亦證述：當天是丙○○找我去的
    ，當時在朋友陳彥祖家，丙○○說他朋友打電話給他說有事
    情，後來我們包括辰○○就一起去果菜市場等語（見98偵25
    6號卷四第199頁、本案審理卷四第174頁背面至第175頁）均
    相符合。復參酌被告戌○○所使用之0000000000號行動電話
    ，於98年01月07日20時40分許後，其電話通話之基地臺位置
    即均出現在西螺鎮○○○路178號7樓（即舊果菜市場附近）
    ，於其後並與被告午○○、巳○○、丙○○、癸○○等人所
    分別使用之0000000000、0000000000、0000000000、000000
    0000號等電話相互聯絡等情相合，亦有該行動電話通聯紀錄
    在卷可憑。由上足認被告戌○○係經被告壬○○邀集後，其
    再邀被告巳○○、午○○、丙○○、追加被告癸○○等人，
    而被告丙○○則再邀被告辰○○、天○○等人共同前去舊果
    菜市場集合，應可認定。被告戌○○之辯護人辯稱被告戌○○並無邀集被告巳○○、午○○、丙○○等人，尚非可採。
    另被告玄○○於案發當晚係因乘坐被告巳○○駕駛之車輛，
    而前去舊果菜市場一情，已據被告巳○○及玄○○分別於偵
    訊及本院審理時證述在卷相符（見98偵256號卷四第131頁、
    本案審理卷三第214頁正面、卷四第150頁正面）；追加被告
    乙○○、少年廖○智於案發當晚係乘坐被告午○○駕駛之車
    輛，而一同前去舊果菜市場一情，業據被告午○○、追加被
    告乙○○、少年廖○智於偵訊及本院審理證述在卷相符（見
    98偵256號卷六第80頁、卷五第151頁、本案審理卷五第32頁
    ）；追加被告丑○○於案發當晚係因乘坐追加被告癸○○所
    駕駛之車輛，因癸○○接獲電話後，隨即一同前去舊果菜市
    場等情，亦據追加被告丑○○、癸○○分別於偵訊及審理時
    證述在卷而互核相符（見98偵256 號卷六第43頁、第49頁、
    本案審理卷四第295 頁、卷五第14頁背面），是於案發當晚
    被告玄○○應係被告巳○○所邀，追加被告乙○○、少年廖
    ○智應係被告午○○所邀，另追加被告丑○○應係追加被告
    癸○○所邀，共同前去舊果菜市場集結等情亦應堪予認定。
  (4)被告地○○於警詢中供述：案發當日22時30分許，我斗六市
    朋友共開3 輛自小客車至舊果菜市場集結，該0000000000號
    電話是我斗六市朋友綽號「豆皮」（指被告酉○○）的電話
    ，我向他說，我的朋友被他人欺侮，請他叫一些人過來幫忙
    ，所以當晚22時40分許，綽號「豆皮」等人就開了3 輛車前
    來舊果菜市場後方與我會合等語（見98偵256號卷三第106頁
    、第108 頁）；於偵訊時證述：（案發）當天是壬○○找我
    去的，他在菜市場跟我講說今天晚上要戰爭，然後我跟他回
    答說看看、看怎樣，後來到快下班時，我約「偉華」（即追
    加被告葉巍樺）他們，「偉華」是斗六人，我叫他們過來西
    螺，有事情要處理，要幫忙找人，我是跟「偉華」聯絡，後
    來他們到西螺是拿「豆皮」（即被告酉○○）的電話打給我
    ，斗六來3臺車，我只有打電話給「偉華」，其他2臺車是「
    偉華」叫來的等語（見98偵256號卷三第131頁、卷五第14頁
    ）；於本院審理時證述：於98年01月07日晚上，壬○○在貨
    車上卸貨時，有跟我說晚上要來戰爭，就是要去打架，當天
    我打電話給楊傑，是偉華接的，斗六這邊來了3 部車等語（
    見本案審理卷三第177頁、第179頁、第195頁背面、第199頁
    ）。而被告酉○○於偵訊及本院審理時證稱：當天是我朋友
    「偉華」約我去的，他打電話給我，叫我先去斗六圓環碰面
    ，再搭「偉華」的車去西螺果菜市場集合，車上有我、「偉
    華」、「楊傑」（即追加被告楊勝傑），共3 台車去果菜市
    場等語（見98偵256號卷三第129頁、本案審理卷四第55頁）
    ；追加被告楊勝傑於偵訊時亦證述：當天是地○○打電話叫
    我過去舊果菜市場找他，我就跟葉巍樺、酉○○過去等語（
    見98偵2318號卷第104頁、第105頁）相符。復參佐被告地○○使用之0000000000號與被告酉○○使用之0000000000號行
    動電話通聯紀錄，被告地○○於98年01月07日20時33分許撥
    打電話給楊勝傑使用之0000000000號（此電話為楊勝傑使用
    ，業據其於偵訊時供述在卷，見98偵2318號卷第103 頁），
    其後則與被告酉○○使用之0000000000號電話有多次聯繫。
    由上足見被告壬○○於案發當日有邀約被告地○○參與前往
    被害人黃○○住處之報復行為，而被告地○○於同日晚間，
    亦另邀追加被告楊勝傑、葉巍樺等人自斗六市前來西螺舊果
    菜市場，被告酉○○則與追加被告葉巍樺、楊勝傑等人一同
    搭乘3輛自用小客車前來舊果菜市場集結，應堪認定。
  (5)被告宇○○於偵訊時證述：（案發）當天是壬○○找我去的
    ，我下班後陪他收菜，聽到他跟我說那個人的家裡住我家附
    近而已，然後他就問我知不知道在哪裡，我說我不知道在哪
    裡，我先跟他借機車回家洗澡，等到他下班，我再過去找他
    們，他們就在那邊集合，然後我就跟他們去等語（見98偵25
    6 號卷三第70頁至第71頁）；於羈押聲請之審訊時供述：當
    天是壬○○找我去現場的，下午工作時就說要去找對方打架
    等語（本院98年度聲羈字第12號卷第27頁背面至第28頁）。
    另追加被告陳柏睿於偵訊時證述：（誰找你去的？）黑輪，
    陳永維也是黑輪找的，我們一起在旁邊工作，下班時黑輪在
    菜市場跟我們說等一下有事情，下班後我過去菜市場那邊，
    因為很多人、很多車，我就跟他們一起走等語（見98偵2318
    號卷第107頁至第109頁）。足見被告宇○○、追加被告陳柏
    睿等人於案發當天晚間前去舊果菜市場集合，為被告壬○○
    所邀集，亦可認定。
  (6)追加被告宋柏勳於偵訊時證述：當天是戌○○找我去的，那
    時我拿錢去還他，他叫我等一下，說有事情，說要挺朋友等
    語（見98偵2318號卷第111 頁），被告戌○○雖否認此情，
    惟被告戌○○已供稱與宋柏勳交情還好，宋柏勳當不致於捏
    造事實，是被告戌○○空言否認上情，應非可採。
  (7)被告未○○於偵訊及本院審理時已證述：案發當天是地○○
    找我一起去的，於晚上11點時，他打電話給我說有事情，要
    我去西螺果菜市場那邊一下，後來就跟他們一起去案發現場
    ，案發後，地○○有去我家跟我父母道歉，因為他把我牽涉
    進去這件打人的事件等語（見98偵256號卷一第131頁、第19
    3頁、卷六第5頁、本案審理卷三第147頁背面、第164頁正面
    ），而被告地○○於偵訊時亦坦承於案發後，有前去被告未
    ○○家，向其母親道歉等情（見98偵256號卷二第3頁、卷五
    第16頁），此核與被告未○○上開證述相符，當確有其事。
    雖被告地○○辯稱係因其將使用之電話借予被告壬○○，壬○○才以該電話打給被告未○○，找被告未○○出來云云，
    但此均為被告壬○○、未○○所否認，尚難認可採，而由被
    告地○○於事發後，前去被告未○○住處，向被告未○○之
    母親道歉之情觀之，可知被告未○○所稱於案發當天伊是被
    告地○○找去舊果菜市場一情，應可採信。又被告戊○○於
    本院審理時證稱：案發當天我有跟地○○通電話，他問我有
    沒有空，叫我去果菜市場一下，叫我去那邊幫忙載人等語（
    見本案審理卷四第82頁正面）。復佐以被告地○○使用之00
    00000000號、被告未○○使用之0000000000號、被告戊○○
    使用之0000000000號等行動電話通聯紀錄，其等3 人於案發
    當天晚上，確實彼此互有通聯多次。由上足認被告地○○於
    案發當天另有邀被告未○○、戊○○前來舊果菜市場會合，
    亦可認定。
  (8)綜上所述，被告壬○○於案發當天除陸續邀約被告戌○○、
    地○○、子○○、庚○○、丁○○、宇○○、申○○、甲○○、追加被告許○維、陳柏睿等人，參與向對方告訴人黃○○、己○○等人報復之行為外，並於同日晚間，以電話通知
    被告宙○○前來舊果菜市場會合，並告以已知悉對方住處，
    將前往報復、教訓對方，而被告戌○○另邀被告巳○○、午
    ○○、丙○○、癸○○、宋柏勳等人，被告地○○另邀被告
    未○○、戊○○及斗六市友人楊勝傑、葉巍樺等人，被告巳
    ○○則另邀被告玄○○，被告午○○另邀追加被告乙○○、
    少年廖○智，被告丙○○另邀被告辰○○、天○○，追加被
    告癸○○另邀追加被告丑○○，追加被告葉巍樺則另邀被告
    酉○○等人（斗六市之友人共搭乘3 輛自小客車前來），於
    同日晚間陸續前來西螺鎮○○路舊果菜市場之環陞貨運前集
    結等情，應堪予認定。
  3.於案發當日晚間，被告壬○○等人在舊果菜市場集結過程，
    被告壬○○有提供鐵管等兇器供人取用或派人分發鐵管、棍
    棒等兇器，並有登記在場參與人數及指示分工之情形：
  (1)被告戌○○於偵訊時證述：（在分工具時是怎麼分？）工具
    是阿吉及哲銳拿到我的車上，一開始是放在我們這一台車，
    在集合地點有人說要先拿工具，人家說東西呢東西呢，哲銳
    及阿吉把工具拿出來，是鐵管及球棒等，人家就抽拿過去，
    他們拿一拿後車廂就蓋起來等語（見98偵256號卷二第125頁
    、第127頁、卷四第237頁），已明確證述被告子○○及丁○○在舊果菜市場集合時，有拿鐵管、球棒等物分發給其他到
    場參與之人，核與被告子○○於偵訊時證述：（工具是誰準
    備的？）菜市場裡面的鐵管，壬○○先準備，放在車上，我
    有分配給其他人等語（見98偵256號卷二第134頁）相符，當
    確有其事。至於被告戌○○其後在本院審理時改稱：不知道
    子○○、丁○○在舊果菜市場有沒有發鐵管等工具云云，應
    係事後迴護同案被告子○○、丁○○之詞，並不可採；被告
    子○○嗣後否認此情，及被告丁○○於本院審理時供稱：不
    清楚在果菜市場是否有人在發鐵管云云，亦均屬事後卸責之
    詞，均非可採。
  (2)又被告地○○於本院審理時證稱：在舊果菜市場有看到鐵管
    ，是壬○○從事務所裡面拿出來的等語（見本案審理卷三第
    178 頁背面）。被告巳○○於偵訊及本院審理時證述：在舊
    果菜市場有人在分發鐵管工具，有要發給我，問我們車上有
    沒有鐵棒或是棍子等語（見98偵256號卷三第134頁、本案審
    理卷三第206頁背面、第219頁背面至第220頁正面、第223頁
    正面）。被告玄○○於偵訊時證述：在市場那邊，黑輪有在
    發鐵管，分給別人，他有說等一下要打架等語（見98偵256
    號卷四第131 頁）；於本院審理時證稱：在果菜市場有看到
    黑輪在點名、點人數，有拿鐵管、棒球棍出來，有人去跟黑
    輪拿等語（見本案審理卷四第151 頁背面）。被告午○○於
    羈押聲請之審訊及本院審理時均陳稱：在舊果菜市場時，有
    人在分發鐵棍、球棒等語（見本院98聲羈12號卷第14頁背面
    、本案審理卷三第265 頁背面）。被告辰○○於偵訊時證述
    ：在舊果菜市場有人發工具，是壬○○發棒球棍及鐵棒（見
    98偵256 號卷三第77頁）；於羈押聲請之審訊及本院審理時
    稱：有看到壬○○、子○○在發鐵管、棒球棒等語（見本院
    98聲羈字第12號卷第21頁背面、本案審理卷三第270 頁正面
    ）。被告天○○於偵訊及本院審理時證述：案發那天在舊果
    菜市場那邊，看到有人在貨櫃那邊分發鐵管等語（見98偵25
    6號卷四第199頁、本案審理卷四第176 頁正、背面）。被告
    丙○○於本院審理時證稱：我們到貨運公司那邊，戌○○就
    叫我上車等待，之後，就很多的車子一直來，那時候他們就
    開始發武器、鐵管，就是一台車一台車發等語（見本案審理
    卷四第188頁背面、第189頁背面）。被告宇○○於本院審理
    時證述：在警察局我說到場時，他們均已發兇器，意思是在
    舊果菜市場有看到他們有拿鐵管、棒球棍等語（見本案審理
    卷四第37頁背面）。被告庚○○於本院審理時證稱：在舊果
    菜市場出發前，我在壬○○開的那台車上拿一支鋁棒，我看
    到有很多支，還有撞球桿、鐵管，當時很多人都有過去拿，
    東西在後行李廂，是打開的等語（見本案審理卷四第222 頁
    背面、第223頁正面、第236頁背面）。追加被告許○維於偵
    訊時證述：在集合地點，壬○○就在分鐵管、球棒，他分給
    我鐵管等語（見98偵256號卷三第124頁）；於本院審理時證
    稱：在舊果菜市場，我有看到壬○○從他們公司那裡拿一堆
    鐵管出來，放在後車廂，在出發前，壬○○有在分鐵管，我
    有分到一支鐵管等語（見本案審理卷五第78頁背面至第79頁
    背面）。追加被告乙○○於本院審理時證稱：在果菜市場有
    看到有人從公司所屬的貨車上取下鐵管發給在場的人等語（
    見本案審理卷五第50頁背面至第51頁正面）。追加被告宋柏
    勳於偵訊時證述：在市場時有看到他們在分鐵管等語（見98
    偵2318號卷第111 頁）。是上開被告及追加被告於偵審過程
    ，均陳稱於案發當日晚間，在舊果菜市場集結時，被告壬○○有從環陞貨運之事務所拿出一堆鐵管供人取用，或有人在
    該處分發鐵管、棍棒等物。而被告壬○○於本院審理時亦證
    稱：我有進去我們事務所搬大約10支的鐵管出來等語（見本
    案審理卷四第273 頁背面）亦屬相符。故被告壬○○在舊果
    菜市場集結過程，除自環陞貨運內取出多支鐵管供到場參與
    之人取用外，並有指派子○○、丁○○等人在該處分發鐵管
    、棍棒等物給到場參與之人作為兇器，應可認定。
  (3)復被告巳○○於偵訊時證述：壬○○在集合地點有拿紙筆在
    登記，他記完後換地○○記等語（見98偵256號卷三第134頁
    ）；於本院審理時證述：黑輪仔，還有阿達在果菜市場有拿
    紙在記東西，但不知道在記什麼，黑輪仔寫完，再拿給阿達
    寫，黑輪仔站在我旁邊，問我說我車上有坐誰，我就說我還
    有玄○○、子○○3 個人，就叫我走開，跟著他們，然後我
    看他拿紙筆在記，寫完就直接拿給地○○等語（見本案審理
    卷三第206頁背面、第213頁正面、第221頁至第222頁）。被
    告酉○○於偵訊時證述：壬○○在集合地點有跟我朋友「偉
    華」說要登記人數，看幾個人等語（見98偵256號卷三第129
    頁）；於本院審理時證述：壬○○在舊果菜市場，有過來問
    「偉華」車上幾個人後，並拿紙筆在記等語（見本案審理卷
    四第64頁正背面）。追加被告丑○○於偵訊及本院審理時證
    述：壬○○在集合現場有拿紙筆，不知道在寫什麼等語（見
    98偵256號卷六第49頁、本案審理卷四第296頁正面）。被告
    壬○○於本院審理時亦證述：案發當日在舊果菜市場集結時
    ，一開始我有拿紙筆在那邊登記，後來我把紙筆丟給地○○
    ，當天大約寫了我們公司的4 個人，還有許○維，大約寫了
    6、7個人吧等語（見本案審理卷四第286 頁正面）。由上足
    見被告壬○○於案發當日晚間，在舊果菜市場集結時，確有
    拿紙筆登記在場參與人數之情形。
  (4)另被告午○○於偵訊時證述：我到菜市場時，黑輪及戌○○
    他們就跟我說要做什麼，他們說去看到人家打就打，看到女
    生就不要打等語（見98偵256 號卷五第45頁）。被告辰○○
    於偵訊時證述：壬○○在舊果菜市場說開車的不要下車，就
    在車子旁邊原地待命不要亂走，並說如果看到身體比較胖的
    就打，他一台一台車過去講，又說那邊有看到什麼東西都砸
    掉等語（見98偵256 號卷三第78頁）；於羈押聲請之審訊時
    陳稱：我在車子旁邊，黑輪說開車的人不要下車，我是負責
    開車等語（見本院98聲羈字第12號卷第21頁背面）；於本院
    審理時亦證稱：在舊果菜市場時，壬○○有來我們車子，說
    開車的人在車上不要下來，看到「大胖仔」（台語）就打等
    語（見本案審理卷三第281頁背面、第301頁正面）。被告甲○○於偵訊時證述：要出發前，黑輪在集合地點有說司機就
    在車上就好，其他去的人就把玻璃、車子打掉，因為黑輪當
    時很生氣就跟集合地的一群人，說去都給我砸掉，有說不要
    動到他的家人，叫我們砸玻璃那些等語（見98偵256卷四第1
    14頁、卷六第73頁）；於羈押聲請之審訊時供稱：壬○○他
    有講說當司機、開車的，不用下車，乘客要下車，要去的時
    候也有說，那些車子、玻璃什麼的都打爛，他自己是要針對
    人的等語（見本院98聲羈24號卷第11頁正面、背面）；於本
    院審理時亦證稱：在舊果菜市場時，壬○○有說人他要和阿
    乾處理，叫我們去的時候砸房子玻璃，看到對方的父母、妻
    兒不能動到，也有叫一個人去跟開車的人說到那裡時，開車
    的人不用下車等語（見本案審理卷四第127頁正面、第133頁
    背面、第134 頁正面）。被告庚○○於偵訊時證述：去的時
    候，有說要砸玻璃砸車，至於打人的部分說確定後再出手等
    語（見98偵256號卷四第230頁）；於本院審理時證稱：壬○○出發時有對車裡的人說去的時候，先打那些東西、車子、
    玻璃，看到人的時候再看怎樣，有說打的對象都是胖胖的等
    語（見本案審理卷四第223頁、第237頁背面）。追加被告乙○○於偵訊時證述：黑輪是召集人，因為在環陞貨運事務所
    時，有看到黑輪在指揮車輛，有說誰的車要跟在誰的車後面
    等語（見98偵256 號卷六第38頁）。由上開被告及追加被告
    等人之證述或供述，可知被告壬○○於案發當日，在舊果菜
    市場集合出發前，有對參與本件報復行為之人為指示分工，
    即於到達現場時，司機在車上或車旁待命，其他人則先砸毀
    該處之車輛、玻璃、物品等物，至於人的部分則是長得胖胖
    的，待其確認後，再行下手處理（即毆打、教訓）等情亦應
    可認定。
  4.於案發當日晚間，被告壬○○等數十人在舊果菜市場集結完
    畢後，於晚間23時30分許，共同駕乘16部車輛（另有1 部自
    用小客車中途脫隊離去）出發，並於同日晚間約23時40分許
    到達告訴人黃○○住處等情，有下列證據可佐：
  (1)被告壬○○等數十人於案發當日晚間，自舊果菜市場出發，
    前往告訴人黃○○住處，係由被告壬○○駕駛車號1607-FJ
    號自用小客車搭載被告戌○○、丁○○、庚○○、少年許○
    維等人為第一部車在前方帶隊，業據被告壬○○、戌○○、
    丁○○、庚○○及少年許○維於偵訊及本院審理時證述在卷
    且互核相符（被告壬○○見98偵256 號卷一第96頁、卷五第
    205頁、本案審理卷四第274頁正面、第285 頁正面；被告戌
    ○○見98偵256號卷二第124頁、本案審理卷三第94頁正面；
    被告丁○○見98偵256 號卷三第126頁、本案審理卷三第309
    頁正面；被告庚○○見98偵256 號卷四第227頁、第230頁、
    本案審理卷四第222頁正面；少年許○維見98偵256號卷三第
    124頁、本案審理卷五第79頁正面），並有該車號1607-FJ號
    自用小客車之車輛照片4張（見本案審理卷二第193頁至第19
    4頁）、內政部警政署刑事警察局98年02月06日刑紋字第098
    0012764號指紋鑑驗書1份（見98偵256號卷四第149頁至第15
    2頁，在上開車號1607-FJ號右前車門車窗上採集到少年許○
    維之指紋2枚）在卷可參。
  (2)另由被告宙○○駕駛車號1722-SX 號自用小客車搭載被告申
    ○○，被告戊○○駕駛車號3D-2405 號自用小客車搭載被告
    未○○，被告午○○駕駛車號5571-GJ 號之自用小客車搭載
    被告宇○○、甲○○、少年廖○智、乙○○，被告辰○○駕
    駛車號4112-UL 號自用小貨車搭載被告天○○、丙○○，被
    告巳○○駕駛車號7308-DB 號自用小客車搭載被告玄○○、
    子○○，追加被告癸○○駕駛車號6296-UJ 號自用小客車搭
    載追加被告丑○○、陳永維駕駛不詳車號之豐田牌廂型車搭
    載追加被告陳柏睿，追加被告宋柏勳搭乘不詳人所駕駛之車
    輛，隨同被告壬○○所駕駛上開車輛一同前往告訴人黃○○
    住處等情，亦據渠等被告及追加被告於偵訊及本院審理時證
    述在卷且互核相符（被告宙○○見本案審理卷四第243 頁背
    面；被告申○○見98偵256 號卷六第65頁、本案審理卷四第
    94頁正面、第108 頁；被告戊○○見98偵256號卷五第184頁
    、本案審理卷四第78頁背面、第86頁正面；被告未○○見98
    偵256 號卷一第131頁、本案審理卷三第148頁正面；被告午
    ○○見98偵256號卷六第80頁、本案審理卷三第247頁背面、
    卷五第164頁背面；被告宇○○見98偵256號卷三第71頁、本
    案審理卷四第37頁正面；被告甲○○見本案審理卷四第128
    頁；追加被告廖○智見98偵256號卷五第151頁；追加被告乙○○見本案審理卷五第34頁正面；被告辰○○見98偵256 號
    卷三第77頁、本案審理卷三第271 頁正面；被告天○○見98
    偵256 號卷四第199頁、本案審理卷四第175頁正面；被告丙○○見98偵256 號卷四第207頁、本案審理卷四第189頁正面
    ；被告巳○○見98偵256號卷三第133頁、本案審理卷三第20
    7頁正面、第221頁正面；被告玄○○見98偵256號卷四第131
    頁、本案審理卷四第152頁正面；被告子○○見98偵256號卷
    二第134頁、本案審理卷三第119頁背面；追加被告癸○○見
    98偵256 號卷六第44頁、本案審理卷五第17頁背面；追加被
    告丑○○見98偵256號卷六第49頁、本案審理卷四第296頁背
    面；追加被告陳柏睿見98偵2318號卷第107 頁；追加被告宋
    柏勳見98偵2318號卷第111頁），並有該車號1722-SX號、3D
    -2405 號、5571-GJ號、7308-DB號車輛之照片附卷可佐（見
    本案審理卷二第195頁至第196頁、卷四第16頁至第21頁）。
  (3)又追加被告黃柏壬及Ａ○○於偵訊時，固否認於案發當日晚
    間有前去舊果菜市場集合後，一同跟隨被告壬○○等人前往
    告訴人黃○○住處云云。惟追加被告黃柏壬於偵訊中已供稱
    其所駕駛之車輛為NISSAN牌黑色休旅車，車號5103-NE 等情
    （見98偵2318號卷第94頁），且被告子○○於偵訊時證述：
    集合現場有看到Ａ○○在車上，柏壬和Ａ○○在一起、在車
    上，是柏壬開車的，開休旅車等語（見98偵2318號卷第83頁
    、第84頁）；被告午○○於偵訊時證述：認識柏壬《筆錄均
    誤為博仁》、豆皮，豆皮好像叫Ａ○○，是我的國中同學，
    （他們2 個有沒有去？）在菜市場集合地點有，現場也有看
    到他們，柏壬的車子是我前面，到的時候他們就先下車到廣
    場；我是跟柏壬的NISSAN休旅車，後面是小貨車，我只知道
    柏壬車上有「豆皮」Ａ○○和柏壬，集合時柏壬的車和我的
    車並排；有跟柏壬和豆皮打招呼等語（見98偵256 號卷五第
    46頁、卷六第81頁、98偵2318號卷第141 頁）；被告宇○○
    於偵訊時證述：（打死者的那10幾個人你認識幾個？）其中
    我認識2 個，1個叫柏壬（筆錄誤為博仁），1個叫交陪，都
    是在新市場工作的等語（見98偵256 號卷三第72頁、98偵23
    18號卷第92頁、第93頁）；被告甲○○於偵訊時證述：我認
    識柏壬（筆錄誤為博仁），聽過豆皮，有在集合地點看到柏
    壬，他是自己開一台休旅車來，車上有誰不清楚，他有跟車
    等語（見98偵256號卷第74頁、98偵2318號卷第137頁）；追
    加被告許○維於偵訊時證述：集合時有看到Ａ○○從車上下
    來等語（見98偵256 號卷六第58頁），上開被告及追加被告
    已證述追加被告黃柏壬、Ａ○○有前去舊果菜市場集合，並
    前去告訴人黃○○住處等情。另依公訴人提出之雲43線與44
    線路口、東興路頂崙20號處路旁監視器內容，被告壬○○等
    人於案發當日晚間前往告訴人黃○○住處之車隊，確實有一
    輛休旅車（即車隊第3 輛）包含其中，其車型亦與NISSAN牌
    之休旅車相似，有本院勘驗筆錄及第3 輛車牌解析照片在卷
    可憑（見本案審理卷二第201頁背面至第203頁、98偵256 號
    卷五第115 頁）。足認追加被告黃柏壬於案發當日晚間，應
    有駕駛車號5103-NE 號NISSAN牌休旅車搭載追加被告Ａ○○
    ，跟隨被告壬○○等人共同前往告訴人黃○○住處，可予認
    定。
  (4)被告壬○○等人於案發當日晚間，在舊果菜市場集結後，約
    於晚間23時30分許自舊果菜市場出發，於同日晚間約23時40
    分許到達告訴人黃○○住處：
    告訴人黃○○於警詢時已證述案發當日在其上址住處發生
      毆人致死命案之時間是約晚間23時43分許，其太太於23時
      44分許有打電話報警等語（見98偵256 號卷二第24頁）。
      告訴人己○○於本院審理時亦證述：伊跟郭文正是07日差
      不多晚上11點40幾分被打的等語（見本案審理卷三第13頁
      背面）。
    復被告壬○○等人於案發當日晚間係自舊果菜市場出發後
      ，右轉沿建興路，再左轉接興農西路，再右轉接廣興路由
      北往南，至雲44號公路路口再左轉至告訴人黃○○住處，
      此有被告壬○○等人行經路線圖、郭文正命案歹徒前往命
      案現場路線圖各1 紙在卷可參（見98偵256號卷五第169頁
      、本案審理卷二第13頁），並為被告壬○○等人所不爭執
      ，堪信真實。復自舊果菜市場出發，依被告壬○○等人上
      開行經路線及道路速限行駛（時速40公里或60公里），至
      告訴人黃○○住處，約車行5.2 公里，費時約10分鐘車程
      ，此有警方實地測量之結果報告在卷可參（見本案審理卷
      五第63頁、第175 頁），而被告壬○○等人於深夜行駛該
      路線，車流較日間為少，其等車速顯可較快，所需時間亦
      應更為短暫。
    又被告壬○○持用之0000000000號電話於案發當日23時34
      分35秒收受簡訊時，基地臺位置在西螺鎮○○○路178號7
      樓，於同日23時39分57秒許受話時，基地臺位置則由西螺
      鎮○○段970及971地號移至同鎮埤頭里埤頭78-2號4樓（
      通話時間22秒），於同日23時50分29秒許受話時，基地臺
      位置由西螺鎮○○段972-3 地號移至西螺鎮○○○段三塊
      厝小段1469地號（通話時間45秒）；被告宙○○持用之00
      00000000號電話於案發當日23時31分15秒受話時，基地臺
      位置仍在西螺鎮○○○路178號7樓（通話86秒，基地臺位
      置並未變動）；被告戌○○持用之0000000000號電話於案
      發當日23時35分56秒開始通話時，基地臺位置在西螺鎮○○○路178號7樓，於23時36分58秒結束通話時，其基地臺
      位置則移至西螺鎮○○段970及971地號，於23時37分39秒
      許另通通話結束時，則移至西螺鎮埤頭里埤頭78-2號4 樓
      ，於23時49分59秒開始通話時則仍在上開埤頭78-2號4 樓
      ，於23時50分05秒結束通話時，基地臺則移至虎尾鎮○○○段1224號地號，於23時51分08秒至19秒許，則移至西螺
      鎮○○段970及971地號，於23時53分49秒許，又回至西螺
      鎮○○○路178號7樓；被告未○○持用之0000000000號電
      話於案發當日23時27分51秒發話時，基地臺位於西螺鎮○○路225號10F頂，於23時28分11秒結束通話時，位於西螺
      鎮○○里○○路353 號，於23時55分22秒後，基地臺位置
      又回到西螺鎮○○○路178號7樓；被告巳○○持用之0000
      000000號電話於案發當日23時32分56秒至33分38秒之基地
      臺位於西螺鎮○○○路178號7樓，於同日23時40分38秒之
      基地臺則位於西螺鎮埤頭里埤頭78-2號4 樓，於同日23時
      51分08秒至53分09秒許，基地臺則位於西螺鎮三塊厝三塊
      厝小段1469地號；被告午○○持用之0000000000號電話於
      案發當日23時15分19秒至43秒，基地臺位置在西螺鎮○○○路178號7樓，同日40分21秒至28秒出現在西螺鎮○○段
      972-3地號，於23時50分38分秒則回到西螺鎮○○○路178
      號7 樓；被告戊○○持用之0000000000號電話於案發當日
      23時27分51秒至28分11秒通話之基地臺位置仍在西螺鎮○○○路178號7樓；追加被告癸○○持用之0000000000號電
      話於案發當日23時23分01秒通話時，基地臺位置仍在西螺
      鎮○○○路178號7樓等情，有上開行動電話之通聯紀錄在
      卷可參（外放）。而上開西螺鎮○○路225號10F頂、光復
      西路178號7樓之基地臺均位在西螺鎮○○路舊果菜市場附
      近，有Google地圖在卷可參（見本案審理卷四第26頁至第
      27頁），最靠近告訴人黃○○住處（西螺鎮東興里頂崙36
      -2號）之基地臺則為西螺鎮埤頭里埤頭78-2號4 樓頂，亦
      有遠傳電信上開98年08月31日遠傳（企營）字第09810806
      787號函在卷可佐（見本案審理卷五第145頁）。以舊果菜
      市場往告訴人黃○○住處之方向為由北往南，而遠傳電信
      之基地臺由北往南排列為：西螺鎮○○段972-3 地號、同
      鎮○○段970及971地號、同鎮埤頭里埤頭78-2號4 樓頂，
      有上開遠傳電信函文之附圖在卷可稽（見本案審理卷五第
      147 頁）。經比對上開被告及追加被告所持用行動電話之
      基地臺位置移動情形，及其基地臺之相關位置，復參酌上
      開、之情，可認被告壬○○等數十人於案發當日晚間
      ，在舊果菜市場集結後，係約於晚間23時30分許自舊果菜
      市場出發，並於同日晚間約23時40分許到達告訴人黃○○
      住處，應可認定。
  (5)於案發當日晚間，被告地○○應有駕駛車號不詳之自用小客
    車搭載被告酉○○及追加被告葉巍樺、楊勝傑等人，自舊果
    菜市場跟隨被告壬○○等人之車隊，一同前往告訴人黃○○
    住處參與本案犯行：
    被告地○○、酉○○、葉巍樺、楊勝傑等人於案發當日晚
      間，前去告訴人黃○○住處，係由被告地○○駕駛車號不
      詳之自用小客車搭載酉○○、葉巍樺、楊勝傑等人共同前
      往一情，業據被告地○○、酉○○於偵訊及本院審理時證
      述在卷（被告地○○見98偵256號卷三第131頁、98偵2318
      號卷第157頁至第158頁、本案審理卷三第179頁正面、第1
      95頁背面；被告酉○○見本案審理卷四第57頁正面、第68
      頁正面），應可認定。
    依警方提出之西螺鎮廣興里雲43線與雲44線路口、東興里
      頂崙20號處之監視器畫面，顯示被告壬○○等人於案發當
      日深夜，共駕乘16部車輛，一台接一台，形成車隊，連續
      沿雲43線公路（廣興路）由北往南左轉沿雲44線公路，往
      廣興路橋方向行進（另有一部自用小客車即第17部車在上
      開雲43線與雲44線路口之前一巷道路口提前左轉脫隊離去
      ），於行經東興里頂崙20號處時，該16部車仍以相同順序
      一台接一台經過，此有本院勘驗筆錄在卷可參（見本案審
      理卷二第201頁背面至第203頁），足認被告壬○○等數十
      人於案發當日晚間，前往告訴人黃○○住處行兇顯係集體
      行動。
    被告地○○與酉○○於本院審理時雖辯稱：其等於案發當
      日晚間並非隨同被告壬○○等人之車輛一同前去告訴人黃
      ○○住處，於當日晚間22時30分許，是與「偉華」、「楊
      傑」、「豆皮」等人相約先去靈山寺找廟公談廟會的事，
      因廟公不在，才前去告訴人黃○○住處關心壬○○等人云
      云。然：
    (甲)被告地○○於98年01月20日警詢中已供述：（你們至案發
      現場做何事？）我所駕駛的車輛是排在車隊倒數第3 輛等
      語（見98偵256號卷三第107頁），已自承隨同車隊前往案
      發現場。被告酉○○於警詢、偵訊及羈押審訊等歷次陳述
      亦均未曾供稱其與被告地○○於案發當天晚上，自舊果菜
      市場出發後，有先前往靈山寺或任何廟宇找人，或先前往
      他處與人商談廟會事宜之情，而此為對被告酉○○有利之
      事實，其於先前之歷次訊問，何以未曾提及？且被告酉○○於警詢中並供稱：（你們在現場打了多久？如何離開現
      場？）約10分鐘左右，我們見西螺這邊的人離開，我們也
      就跟著離開等語（見98偵256號卷三第102頁），亦稱其與
      被告壬○○等西螺方面來的人一同行動。是被告地○○、
      酉○○辯稱於案發當日並非隨同被告壬○○等人之車輛前
      去告訴人黃○○住處云云，可否採信，已非無疑。
    (乙)關於為何於案發當日晚間要去靈山寺找廟公一情，被告地
      ○○於98年01月12日偵訊供稱：靈山寺的哈比廟公他有事
      要我幫忙，但是去時，他說不用了云云（見98偵256 號卷
      二第2 頁）；於同年05月05日偵訊時供述：我們要去廟裡
      ，要去講進香的事，廟公在催我要趕快叫人過去安排工作
      云云（見98偵256 號卷六第88頁），被告酉○○於本院審
      理時則供稱：剛開始我們先出發去那個什麼廟，在果菜市
      場時好像有說要去搬東西或要幹嘛，車上的人有說去搬東
      西而已，不知道搬什麼東西云云（見本案審理卷四第57頁
      背面至第58頁背面）。是被告地○○、酉○○2 人對於案
      發當日為何要去靈山寺找廟公之原因，所說顯然並不一致
      ，且含糊其詞。
    (丙)又靈山寺之廟公即證人卯○○於偵訊時證述：當時我只是
      請地○○確認人數就好，不需要帶人過來找我，他說他要
      問他斗六的朋友有沒有空等語（見98偵256 號卷六第98頁
      ），亦未要求被告地○○於案發當晚找人前來靈山寺安排
      工作，則被告地○○稱其帶同被告酉○○、葉巍樺、楊勝
      傑等人前去靈山寺找廟公云云，亦非合理。復經本院詢問
      被告酉○○從果菜市場去到那間廟（即靈山寺）約多久，
      被告酉○○則稱：10分鐘等語（見本案審理卷四第65頁背
      面），惟舊果菜市場與靈山寺均位在西螺鎮區上，
      相距僅幾個街口，此有靈山寺之Google地圖在卷可參（見
      本案審理卷四第24頁），車行約1 公里，以車速40公里行
      駛亦僅需約3 分鐘，有警方實地測量之報告在卷可稽（見
      本案審理卷五第63頁），被告酉○○卻稱要10分鐘，差距
      顯然過大，是被告地○○、酉○○於案發當日晚間是否確
      有前往靈山寺找廟公卯○○，亦令人質疑。
    (丁)復被告地○○於案發當日下午，即與被告壬○○等人前往
      告訴人黃○○住處勘查案發現場，其於警詢中亦供述：00
      00000000號電話是豆皮的電話，我向豆皮說我的朋友被他
      人欺侮，請他叫一些人過來幫忙，所以當晚（07日）22時
      40分許，豆皮等人就開了3 輛車前來西螺建興路果菜市場
      後方與我會合等語（見98偵256號卷三第108頁），敘及找
      被告酉○○等人前來西螺之目的是因朋友被欺侮，要叫一
      些人過來幫忙，且其又邀集被告未○○、戊○○於案發當
      晚，前來舊果菜市場會合，並指示被告未○○乘坐被告戊○○之車輛，嗣被告未○○、戊○○亦隨同被告壬○○等
      車隊前往案發現場，已如上述，足見被告地○○參與本案
      程度甚深，豈會於案發當晚，另行脫隊離去處理非關急迫
      之廟會事務？又被告酉○○於偵訊時證述：壬○○在集合
      地點有跟我朋友「偉華」說要登記人數，看幾個人，我們
      跟著去是知道我們要去教訓人等語（見98偵256 號卷三第
      130 頁），亦證稱是跟著被告壬○○去要教訓人，並非如
      被告地○○所述單純要去關心而已。
    (戊)又被告地○○於本院審理時固辯稱：伊於案發當日晚間約
      22時30分許，是與酉○○、「偉華」、「楊傑」等人先行
      離開舊果菜市場前去靈山寺，到靈山寺發現門已關了，離
      開後過一下，卯○○有打電話給我，說他在朋友的檳榔攤
      云云（見本案審理卷三第178頁背面、第179頁正面）。但
      被告壬○○於本院審理時則證述：我從舊果菜市場出發時
      ，有看到地○○，我開第一台車，地○○好像就走到我後
      面，不知道去開車，還是去坐車等語（見本案審理卷四第
      290頁背面、第291頁正面），與被告地○○上開供稱先行
      離開舊果菜市場一情顯不相符。另依被告地○○當時持用
      之0000000000號電話通聯紀錄，被告地○○係於案發當日
      23時23分49秒許撥打電話給證人卯○○（其電話為000000
      0000，此有其名片附於本案審理卷五第63頁可參），且當
      時其通話基地臺之位置是在西螺鎮○○○路178號7樓（靠
      近舊果菜市場），並非是較靠近靈山寺之西螺鎮○○路50
      -1號處基地臺，是被告地○○聲稱前去靈山寺後卯○○有
      打電話給伊一情，亦非可採。
    (己)被告地○○於上開警詢中已供稱被告酉○○等人是於案發
      當天22時40分許，到達舊果菜市場與其會合，此與被告酉
      ○○上開0000000000號行動電話之通聯紀錄大致相符（該
      電話之通話基地臺於22時32分許出現在莿桐鄉大美村大美
      103-9號，於22時46分許出現在西螺鎮○○路225號10樓頂
      ）。而關於靈山寺之廟會事宜並非急迫，被告地○○聯絡
      追加被告葉巍樺、楊勝傑及被告酉○○等人共搭乘3 輛自
      用小客車，於夜間22時30分許後，自斗六市前來西螺舊果
      菜市場集合，再前往靈山寺找廟公洽談廟會事宜，於時間
      上已極不合情理。又被告地○○於當日22時30分許即已下
      班，倘被告地○○邀集被告酉○○、追加被告葉巍樺、楊
      勝傑等人到西螺舊果菜市場之目的，確是為了要與證人卯
      ○○洽談廟會活動事宜，理應於被告酉○○、追加被告葉
      巍樺、楊勝傑等人到達舊果菜市場會合後，隨即前往靈山
      寺找證人卯○○洽談相關事宜，豈會邀集被告酉○○、追
      加被告葉巍樺、楊勝傑等人於深夜由斗六聚集3 輛自用小
      客車前來西螺果菜市場後，未與證人卯○○談論到任何有
      關廟會活動之事，即再叫被告酉○○、追加被告葉巍樺、
      楊勝傑等人返回斗六？就此亦顯然與情理不合。
    (庚)被告地○○所持用0000000000號電話於案發當日23時38分
      27秒迄至23時51分08秒之通話基地臺位置即出現在靠近告
      訴人黃○○住處之西螺鎮埤頭里埤頭78-2號4 樓處，有該
      電話通聯紀錄附卷可憑，其行動電話基地臺出現之時間及
      位置亦與被告壬○○、戌○○、巳○○等人大致相符，期
      間並與被告戌○○、壬○○等人互有聯絡，足認被告地○○與被告壬○○、戌○○、巳○○等人應是於大致相同之
      時間前往告訴人黃○○住處，堪可認定。
    (辛)至於被告酉○○之辯護人雖為其辯稱：勘驗之監視錄影16
      輛車隊中並無「偉華」之三陽喜美自小客車在內云云，然
      被告酉○○所搭乘之三陽喜美車型為何，尚不能確定，且
      該監視錄影之內容並非清楚，亦無從判斷其中有無追加被
      告葉巍樺所駕駛之三陽喜美汽車，又追加被告乙○○於檢
      察官偵訊時亦證述：案發現場有看到喜美的車輛等語（見
      98偵256 號卷六第39頁），是辯護人上開辯稱尚非可採，
      亦難為被告酉○○有利之認定。
    (壬)綜上所述，被告地○○與酉○○上開所辯，並非可採。是
      於案發當日晚間，被告地○○應有駕駛車號不詳之自用小
      客車搭載被告酉○○及追加被告葉巍樺、楊勝傑等人，自
      舊果菜市場跟隨被告壬○○等人之車隊，一同前往告訴人
      黃○○住處參與本案犯行，應可予認定。
  (6)於案發當日晚間，自舊果菜市場出發，共同前往告訴人黃○○住處參與本案之人數除本案被告壬○○等19名外，尚有追
    加被告乙○○、癸○○、丑○○、Ａ○○、黃柏壬、葉巍樺
    、楊勝傑、陳柏睿、宋柏勳、少年許○維、廖○智等人，另
    尚有未經起訴之陳永維及乘坐其他7 輛不明車輛之同夥（本
    案認定車輛之駕駛共有被告壬○○、戊○○、黃柏壬、午○○、辰○○、巳○○、地○○、宙○○、追加被告癸○○及
    未經起訴之陳永維等10人，尚有其他6 輛車輛之駕駛及其車
    上乘客人員不明，但每車至少有1 名駕駛），則於案發當晚
    ，前往告訴人黃○○住處，參與本案之人數高達37名以上，
    已達數十人。
  (7)被告宇○○已供承自己從家中攜帶西瓜刀1 把，前往舊果菜
    市場及案發現場；又於案發後，警方據報前往案發現場處理
    時，則扣得如附表編號一至七所示之兇器，嗣告訴人黃○○
    亦於其住家廣場旁之農田拾獲如附表編號八所示之兇器，該
    等兇器為被告壬○○等人攜帶前往行兇後所遺留現場，亦為
    本案被告壬○○等人所不爭執；另追加被告少年許○維於偵
    訊及本院審理中亦均證述有攜帶糞叉前往案發現場（見98偵
    256號卷三第124頁、本案審理卷五第84頁）。
  (8)由上所述，被告壬○○等人於案發當日晚間23時30分許，在
    舊果菜市場集結完畢後，乃由被告壬○○駕駛車號1607-FJ
    號自用小客車搭載被告戌○○、丁○○、庚○○、少年許○
    維在前方帶頭，另由被告戊○○駕駛車號3D-2405 號自用小
    客車搭載被告未○○，追加被告黃柏壬駕駛車號5103-NE 號
    日產牌休旅車搭載追加被告Ａ○○，被告午○○駕駛車號55
    71-GJ 號之自用小客車搭載被告宇○○、甲○○、少年廖○
    智、追加被告乙○○，被告辰○○駕駛車號4112-UL 號自用
    小貨車搭載被告天○○、丙○○，被告巳○○駕駛車號7308
    -DB 號自用小客車搭載被告玄○○、子○○，被告地○○駕
    駛車號不詳之自用小客車搭載被告酉○○、追加被告葉巍樺
    、楊勝傑，追加被告癸○○駕駛車號6296-UJ 號自用小客車
    搭載追加被告丑○○，被告宙○○駕駛車號1722-SX 號自用
    小客車搭載被告申○○，陳永維駕駛不詳車號之豐田牌廂型
    車搭載追加被告陳柏睿，追加被告宋柏勳搭乘不詳人所駕駛
    之車輛，與其他不詳之人，共計數十人，共駕乘16部車輛（
    另有1 部自用小客車中途脫隊離去），由舊果菜市場出發，
    並攜帶鐵管、鋁棒、棒球棍、糞叉、撞球桿等兇器，被告宇
    ○○並自家中攜帶西瓜刀1 支（詳見後述），前往告訴人黃
    ○○上址住處，並於同日晚間約23時40分許到達等情，應堪
    認定。
  5.本案被告壬○○等19人均知悉於案發當晚將前去打架、尋仇
    ，被告壬○○與宙○○間，具毀損及重傷害之犯意聯絡；其
    餘被告與被告壬○○、宙○○間，具有毀損及傷害之犯意聯
    絡：
  (1)被告壬○○與宙○○間具有毀損及重傷害之犯意聯絡：
    被告壬○○與宙○○2 人均供稱案發當天是要去教訓對方
      、討公道，其等對於檢察官所起訴之共同毀損他人器物之
      犯行亦均已坦白承認，其等於案發當時應有毀損他人物品
      之犯意聯絡無誤。
    被告壬○○於偵訊時證述：（你們當時有講到要打到什麼
      程度嗎？）我跟「阿乾」有講說要給對方斷手、斷腳，但
      是是之前講的，所以其他人沒有聽到等語（見98偵256 號
      卷一第96頁）。於本院審理時亦供述：我在警局筆錄是有
      講到要去找他們討回公道時，由我及宙○○有說要給己○○斷手斷腳，不要打頭部，給他一點教訓，但我忘了這句
      話是在醫院講的，還是在01月07日當天講，確定有跟宙○○講到這個，但沒有印象還有無跟其他人講等語（見本案
      審理卷四第287頁背頁、第288頁正面）；我記得跟宙○○
      討論要給己○○、黃○○斷手斷腳是06日，在辦公大樓那
      邊，醫院忘記有沒有說，我肯定06日他在辦公大樓被打完
      之後，要送去醫院那時，我看到他鼻子、整個臉都是血，
      鼻子快掉下來的樣子，哭成那個樣子，才那麼記得，然後
      他在抱怨，在那邊罵等語（見本案審理卷五第230 頁正面
      ）。
    被告宙○○於本院審理時供述：（你自己本身想把對方打
      到什麼程度？）斷手斷腳，壬○○在集合現場有跟我討論
      要給對方斷手斷腳，當時因心理不平衡，氣不過，才會跟
      壬○○說要給對方斷手斷腳，但當天沒有跟其他人說過等
      語（見本案審理卷五第226頁背面、第227頁正面）。
    雖被告壬○○、宙○○就於何時、何地謀議對告訴人己○○、黃○○等人為重傷害一情並非一致，然其等彼此間就
      曾有討論過要讓告訴人己○○、黃○○等人斷手斷腳之情
      則均坦承一致，應確有其事，而參酌於案發當日晚間，眾
      人在舊果菜市場集結時，本案其他被告及追加被告均證稱
      彼此並未談及要將對方打到什麼程度，被告壬○○當時應
      不至於單獨與被告宙○○謀議重傷害對方，且被告壬○○
      於案發當日下午即預先前往查看確認告訴人黃○○住處，
      足見被告壬○○與宙○○應係被告宙○○於98年01月06日
      被毆打受有嚴重傷害後，彼此即討論要讓對方斷手斷腳，
      較為合理可採。故應以被告壬○○上開證述較可採信。
    由上可知，被告壬○○與宙○○間，於98年01月06日下午
      被告宙○○遭告訴人己○○、黃○○等人毆打受傷後，即
      已形成重傷害對方之犯意聯絡，另於案發當晚，其等彼此
      間亦具有毀損之犯意聯絡，應堪認定。被告壬○○辯稱並
      無重傷害對方之犯意云云，尚非可採。
  (2)被告壬○○、宙○○以外之本案其他被告，均知悉於案發當
    天深夜，將前去打架、尋仇，其等猶前往舊果菜市場聚集，
    並共同前往告訴人黃○○住處參與，與被告壬○○、宙○○
    間，具有共同毀損及傷害之犯意聯絡：
    被告戌○○於警詢中供述：壬○○跟我借車時有告知我稱
      要去找己○○報復等語（見98偵256 號卷一第24頁）；於
      偵訊時供稱：壬○○跟我借車有說要去俊夆（筆錄誤為俊
      峰）他家看一看，晚上要去找他算帳等語（見98偵256 號
      卷二第124 頁）；於本院審理時供述：壬○○在我們集合
      時，就知道黃○○之住處，有說要稍微去教訓他一下，就
      是修理、打一頓的意思等語（見本案審理卷三第93頁背面
      ）。
    被告子○○於警詢中供述：因為我的友人壬○○「綽號：
      黑輪」於昨晚（01月07日）22時許，在西螺鎮果菜市場內
      對我說，他於昨日下午在菜市場內遭人毆打成傷，想要找
      人幫忙把對方修理討回面子來，我基於朋友交情，就自願
      出面挺他等語（見98偵256 號卷一第17頁）；於偵訊時供
      述：壬○○在我們下班（晚上10點多）在西螺果菜市場裡
      跟我說他被人家打，他說他們（「黑輪」及「阿乾」）前
      幾天有被打，要去打人，我就說我要去，我就跟去等語（
      見98偵256號卷一第81頁至第82頁）。
    被告未○○於偵訊時供述：我去果菜市場那邊，上車才知
      道要去打人等語（見98偵256號卷一第131頁）。
    被告地○○於偵訊、審理時供述：案發當天壬○○在菜市
      場有跟伊講說今天晚上要戰爭，伊才約「偉華」他們，叫
      他們過來西螺，有事情要處理，要幫忙找人等語（見上述
      乙、壹、二、(三)、2.、(4)）。
    被告午○○於本院審理時供述：案發當天去命案現場之前
      ，就知道要去打人及砸東西等語（見本案審理卷五第216
      頁背面）。
    被告丁○○於偵訊時供述：案發當天壬○○叫宙○○過來
      ，壬○○問我要不要去，我知道是要去打架、尋仇，要去
      打人等語（見98偵256 號卷三第126頁、第128頁、卷四第
      266 頁）；於本院審理時供稱：當天去現場之前就知道要
      去找對方報復，就是尋仇、打人等語（見本案審理卷五第
      215頁正背面）。
    被告辰○○於偵訊時供述：當天是丙○○（當時誤為吳政
      勳）打電話找我去，他說晚上要去看熱鬧，果菜市場那邊
      要吵架，叫我等一下去載他等語（見98偵256 號卷三第77
      頁）。
    被告宇○○於偵訊及本院審理時供述：去集合地點就知道
      要去尋仇、打架，所以自己拿著西瓜刀前去舊果菜市場等
      語（見98偵256 號卷三第71頁、本案審理卷四第49頁背面
      、第52頁背面、卷五第213頁背面）。
    被告酉○○於警詢中供述：當日23時許出發前，綽號黑輪
      告訴我們，等一下要去教訓人，且叫我們到達現場時跟人
      打就好了等語（見98偵256號卷三第100頁）；於偵訊時供
      述：我們跟著去是知道我們要去教訓人等語（見98偵256
      號卷三第130 頁）；於本院審理時供述：壬○○說的教訓
      人應該是去吵架、打架，應該有包括砸人家東西等語（見
      本案審理卷五第212頁正面）。
    被告申○○於警詢中供述：98年01月07日22時00分許，壬○○告訴人待會兒要去打架，我有攜帶一支球棒上車等語
      （見98偵256 號卷四第76頁）；於偵訊時供述：壬○○來
      菜市場旁的雜貨店找我說等一下要去吵架等語（見98偵25
      6 號卷四第87頁）；於本院審理時供述：案發當天晚上在
      果菜市場這邊集合，就知道要去吵架、教訓對方等語（見
      本案審理卷五第210頁正面）。
    被告甲○○於警詢中供述：在案發當天晚上在舊果菜市場
      聽壬○○說要去打前幾天發生打架的那些人，他叫我上車
      ，我就坐上一部黑色自小客車等語（見98偵256號卷四第1
      07頁）；於偵訊時供稱：黑輪直接跟我說要去吵架，說要
      去砸對方及知道他家在哪裡等語（見98偵256號卷四第113
      頁、第115 頁）；於本院審理時供稱：案發當天去被害人
      那邊是要去報仇，就教訓對方、打對方等語（見本案審理
      卷五第208頁背面）。
    被告庚○○於警詢中供稱：案發當天晚上在舊果菜市場看
      見眾多人車，才知道是為了宙○○、壬○○於日前在新果
      菜市場與人發生打架一事，召集大家要去找人尋仇報復回
      來等語（見98偵256號卷四第214頁）；於偵訊時供稱：到
      現場之前就知道要去砸車、打人等語（見98偵256 號卷四
      第227 頁）；於本院審理時供述：案發當天晚上是要去教
      訓對方，就是修理對方、砸東西等語（見本案審理卷五第
      204頁背面）。
    由上開至被告等人之供述，可知上開被告等人均知悉
      於案發當晚，在舊果菜市場集合後出發，是要去找他人報
      復、尋仇、打人、教訓對方或毀損對方東西。
    至於被告巳○○、玄○○、天○○、丙○○等人固辯稱：
      不知道案發當晚到舊果菜市場或命案現場是要做什麼，也
      不知道會發生這些事情云云。然：
    (甲)被告巳○○曾參與案發前2 日在新果菜市場水菜區及行政
      大樓樓下，與告訴人己○○、黃○○、證人張文通、林文
      典等人互毆之事件，已據被告宙○○於本院審理時及檢察
      官偵訊時證述在卷（見本案審理卷四第260頁背面、第261
      頁正面、98偵2318號卷第151頁），被告巳○○為先前互
      毆紛爭之當事人之一，豈會不知案發當晚前來舊果菜市場
      集合之目的為何？
    (乙)被告戌○○於偵訊時證述：我有打電話給丙○○，問他家
      有沒有車可以開出來，他問我說要做什麼，我說「黑輪」
      那一件今天要去討，他說好，看怎麼樣，後面他就被辰○○的藍色的小貨車載過來，我看到他帶人來，我問他你怎
      麼帶他們來，他說人多比較好，丙○○知道我們當天要做
      什麼才去的；在市場遇到奕奎，就聊到說黑輪晚上會行動
      ，他說如果有就打電話給他，哲緯當天跟我講說叫奕奎不
      要去，怕他出事情，奕奎也有說叫哲緯不要去，結果2 個
      人都說沒有關係，2個都去了等語（見98年256號卷四第23
      4頁、第236頁）；於本院審理時證述：巳○○應該知道來
      舊果菜市場要做什麼，他弟弟01月06日在辦公大樓那邊也
      有發生糾紛等語（見本案審理卷三第108 頁正面），已證
      述被告丙○○、巳○○知悉於案發當晚前往舊果菜市場聚
      集之目的為何。
    (丙)又被告辰○○於偵訊時亦證述：當天丙○○打電話找我去
      ，說晚上果菜市場那邊要吵架等語（如上述），而被告
      丙○○、天○○與被告辰○○為同車前往舊果菜市場及命
      案現場之好友，被告丙○○、天○○理應知悉當晚前去舊
      果菜市場及命案現場之目的為何。
    (丁)況被告巳○○於警詢、偵訊時已供述：到舊果菜市○○○○○道他們要集合人手去尋仇等語（見98偵256 號卷三第
      114頁、第133頁）；於本院審理時亦供、證稱：到舊果菜
      市場後，有聽說好像要去打架，看到有人在發鐵管，玄○○大概知道去案發現場是要去打架，在檢察官那邊說知道
      他們要去尋仇，想說是嚇嚇對方、砸玻璃、砸車子等語（
      見本案審理卷三第206 頁正背面、第212頁正面、第215頁
      正面、卷五第219 頁正面）。被告玄○○於警詢中供述：
      （在舊果菜市場）我有看見「黑輪」不知從何處搬出一大
      堆鐵管、棒球棍分給大家，並當場對大家說等一下要去跟
      人家打架，大家帶在身上可以充作武器等語（見98偵256
      號卷四第127 頁）；於偵訊時供述：在市場那邊，黑輪在
      發鐵管有說等一下要打架等語（見98偵256號卷四第131頁
      ）；於本院審理時供、證述：案發當天晚上巳○○有接到
      一通電話，說要找他去果菜市場，我們猜測可能要去吵架
      或打架，在舊果菜市場有看到黑輪搬鐵管、棒球棍出來分
      ，知道要去打架等語（見本院審理卷四第151頁、第152頁
      背面、第159 頁正面）。被告天○○於警詢、偵訊及本院
      審理中已供述：案發當晚在舊果菜市場有看到有人當場在
      發放鐵管給在場之人等語（見98偵256號卷四第187頁、第
      199頁、本案審理卷四第176頁正背面）；於審理時復供稱
      ：在果菜市場看到有人在發鐵管，我想應該是要去打架吧
      等語（見本案審理卷四第187 頁正面）。被告丙○○於偵
      訊時供稱：我在集合現場有看到一堆人及一堆棍棒等語（
      見98偵256 號卷四第206 頁）；於本院審理時亦供述：當
      天在果菜市場有看到有人在發棍棒，我的想法是他們要去
      吵架或是尋仇等語（見本院審理卷四第205 頁背面）。渠
      等均承認於案發當晚，到舊果菜市場聚集時，已知悉是要
      去尋仇、打架等情。是被告巳○○、玄○○、天○○、丙○○等人上開辯稱不知道案發當晚到命案現場是要做什麼
      ，也不知道會發生這些事情云云，顯非可採。
    被告戊○○雖辯稱：案發當天是地○○打電話給伊，要伊
      過去幫忙載朋友，伊僅係單純載朋友去被害人住處而已，
      並不知道會發生這些事情云云。然被告戊○○比被告未○○較早到達舊果菜市場聚集，而被告未○○於本院審理時
      證述：在車上戊○○有說當天是要找人，就是這幾天果菜
      市場跟人吵架的事等語（見本案審理卷三第148 頁背面）
      ，足見被告戊○○並非不知案發當天在舊果菜市場聚集之
      目的為何。又依被告戊○○及未○○所述，於案發當日，
      被告戊○○僅駕車搭載被告未○○一人，而本案參與之人
      車眾多，尚有多數車輛並未坐滿，被告地○○實無單純叫
      被告戊○○前來載被告未○○之必要，且被告戊○○辯稱
      因地○○要伊去載朋友才去，但對於何以深夜要伊前去載
      朋友及欲前往何處、做何事則無法說明，顯與常情有違，
      被告戊○○上開所辯顯不可採。
    本案參與之被告壬○○等人於案發當晚深夜時刻，在舊果
      菜市場共聚集將近37人以上之眾多人數，到場之車輛亦多
      達16輛，其等聚集之目的顯非進行合法正當之活動。又參
      與本案之被告均係透過相互認識之網絡而邀集前來，眾多
      人車於深夜在舊果菜市場聚集相當時間，於集結期間，並
      有人員於現場分發鐵管、棍棒，或手持鐵管、棍棒走動之
      情形，被告壬○○亦有登記現場參與人數及指示分工之情
      形，已如上述（見乙、壹、二、(三)、3.），其等聚集之人
      應均知悉當晚聚集之目的是為了前往尋仇、報復，始符常
      情。此據被告壬○○於本院審理時證述：（為什麼有人會
      找人來？）他們應該都知道，他們幾乎都是在菜市場工作
      的，應該都知道宙○○在菜市場被打，所以才會來的等語
      （見本案審理卷四第273 頁正面），及追加被告乙○○於
      本院審理時證稱：案發當天，在果菜市場就有很多人口耳
      相傳，說阿乾被人家打，黑輪跟阿乾要去討等語（見本案
      審理卷五第39頁至第40頁），亦可佐證。復被告壬○○等
      人於案發當晚深夜，攜持大量鐵管、棍棒，前往被害人黃
      ○○住處尋仇、報復，行前尚無法確認能否見到所欲尋仇
      報復之對象，且依被告辰○○、甲○○及庚○○等人之證
      述，亦指被告壬○○有指示到場後要砸毀現場之車輛、房
      屋玻璃、物品等情，是被告壬○○等人於案發當晚，前往
      告訴人黃○○住處尋仇、報復，應是想先砸毀對方之車輛
      、房屋玻璃及器物等之意，其等犯意聯絡應有包含毀損他
      人物品之意思在內。是本案參與之被告等人於案發當晚，
      在舊果菜市場聚集，於前往案發現場前，應均已知悉渠等
      將前往尋仇、報復、砸東西、教訓他人，堪可認定。
    按現行刑法實務關於正犯、從犯（幫助犯）之區別，係以
      其主觀之犯意及客觀之犯行為標準，凡以自己犯罪之意思
      而參與犯罪，無論其所參與者是否犯罪構成要件之行為，
      皆為正犯，其以幫助他人犯罪之意思而參與犯罪，其所參
      與者，苟係犯罪構成要件之行為，亦為正犯，必以幫助他
      人犯罪之意思而參與犯罪，其所參與者又為犯罪構成要件
      以外之行為，始為從犯，最高法院著有25年上字第2253號
      、27年上字第1333號判例意旨可資參照。本案被告壬○○
      等19人於案發當晚，在舊果菜市場聚集時，既知悉將前往
      尋仇、報復、砸東西或教訓他人，猶在被告壬○○之指示
      及駕車帶領下，共同駕乘16部自用小客車及小貨車，自舊
      果菜市場出發一同前往案發現場，成為一個群體共同行動
      ，並於到達案發現場後，由被告壬○○率領多數同夥分持
      鐵管、鋁棒、棒球棍、撞球桿、糞叉、西瓜刀等兇器，衝
      入砸壞現場停放之告訴人車輛、房屋玻璃、器物，嗣並令
      告訴人寅○○開啟客廳前門後，持兇器進入毆打被害人己○○、郭文正及砸毀客廳內之器物，少數同夥則在旁觀看
      助勢、等候接應，之後駕乘原16部車輛一同離去案發現場
      （詳見後述(四)），其等顯有共同犯罪之意思，應有共同毀
      損他人器物及傷害他人之犯意聯絡，洵堪認定。被告宇○○之辯護人辯稱被告宇○○充其量僅係構成幫助傷害罪云
      云，並非可採。
    被告辰○○、天○○及丙○○等人固另辯稱其等駕車到達
      舊果菜市場後，見多人及車輛集合該處，驚覺事態嚴重，
      彼此討論後，本欲想走，因懼怕被誤認為「抓耙子」會被
      打，只好搭車與其他同案被告前往告訴人黃○○住處，並
      非係基於毀損、傷害之犯意聯絡而前往云云。然被告辰○○、天○○及丙○○係因知悉在舊果菜市場將會有打架而
      前往聚集，已如上述，並非全然不知在舊果菜市場聚集之
      目的，而其等在到達舊果菜市場後，並無任何人限制其等
      行動自由，其等倘驚覺事態嚴重，在聚集處或到達被害人
      住處之途中，均可託言其他事由離去而閃避，於此尚非期
      待不可能，其等卻未如此為之。又被告辰○○於偵訊時已
      證述：當時載的丙○○有拿工具，天○○下車也有跟別人
      拿工具，後來有拿上車等情（見98偵256 號卷三第77頁）
      ，以被告辰○○與丙○○、天○○為同行前往之好友，尚
      不可能故為不利於被告丙○○、天○○之證述，是被告辰
      ○○上開偵訊中之證述應可採信，至於其嗣於本院審理時
      證述未見被告丙○○及天○○有持任何工具云云，則應係
      事後迴護被告丙○○及天○○之詞，較不可採。被告丙○○、天○○於案發現場既有執拿兇器之情形，足認其等亦
      有參與共同犯罪之犯意無訛。是被告辰○○、丙○○及天
      ○○等人否認基於毀損、傷害之犯意聯絡而前往云云，並
      非可採。
    綜上所述，本案被告壬○○、宙○○以外之其他被告，於
      案發當晚前往告訴人黃○○住處，與被告壬○○、宙○○
      間具有毀損及傷害之犯意聯絡，堪可認定。被告戌○○否
      認與其他被告有共同毀損之犯意聯絡云云，被告未○○、
      地○○、巳○○、丁○○、辰○○、宇○○、酉○○、戊○○、玄○○、天○○、丙○○等人均否認與其他被告有
      共同傷害、毀損之犯意聯絡云云，被告午○○否認共同傷
      害告訴人己○○云云，被告申○○、甲○○、庚○○否認
      與其他被告有共同傷害之犯意聯絡云云，均難認可採。
  (四)關於上開犯罪事實五及六部分：
  1.於案發當日晚間22時10分許，告訴人己○○與證人廖永標、
    廖銀棟、被害人郭文正等人在告訴人黃○○上址住處旁之客
    廳喝酒聊天，期間被害人郭文正並接獲友人寅○○（綽號「
    菇爺」、「三哥」）電話，告訴人寅○○隨後於23時10分許
    ，亦到達該客廳聊天，證人廖永標與廖銀棟則隨後先行離去
    等情，業據告訴人己○○、寅○○、證人廖永標、廖銀棟等
    人於警詢、偵訊及本院審理時證述在卷且互核相符，自堪認
    定（告訴人己○○見98偵256號卷一第153頁、卷二第38頁、
    本案審理卷三第14頁正面；告訴人寅○○見98偵256 號卷一
    第183頁；證人廖永標見98偵256 號卷一第143頁；證人廖銀
    棟見98偵256號卷一第146頁至第147頁）。
  2.被告壬○○等數十人於案發當日晚間23時40分許，抵達告訴
    人黃○○住處後，所為共同毀損器物及毆打被害人己○○、
    郭文正等人之行為：
  (1)被告壬○○等數十人於案發當日晚間23時40分許，抵達告訴
    人黃○○住處後，先由被告壬○○先行下車確認該址，並查
    看告訴人己○○在豬舍旁之屋內客廳無誤後，旋向其同夥表
    示對方就在這裡等情，業經被告壬○○於偵訊及本院審理時
    證述明確（見98偵256號卷二第50頁、卷五第205頁、本案審
    理卷四第274 頁背面），並有下列同案被告證述在卷，經互
    核一致，應堪認定。
    被告宙○○於本院審理時證述：到達現場時，壬○○有下
      車查看，確認己○○在屋內等語（見本案審理卷四第245
      頁背面、第246頁正面）。
    被告戌○○於偵訊時證述：到達現場，壬○○有先下車跑
      過去看一看，認到人後，就說就是這一間，我們就跟著下
      車衝過去等語（見98偵256號卷二第125頁、卷四第236頁
      ）。
    被告丁○○於本院審理時證述：我們到現場時，壬○○有
      先下車看己○○在裡面等語（見本案審理卷三第311頁正
      面）。
    被告宇○○於偵訊時證述：到現場一開始壬○○下車確認
      地址後沒有錯，我們就下車等語（見98偵256號卷三第72
      頁）；於本院審理時證述：到黃○○住處後，壬○○先下
      車確認，應該是確認是否我們要找的人等語（見本案審理
      卷四第38頁正面）。
    被告甲○○於偵訊時證述：到現場，黑輪有下車，一下去
      就看是不是這個屋主，確定後就走出來說是這間，就叫大
      家等語（見98偵256號卷四第114頁）；於羈押聲請之審訊
      時供述：壬○○到那裡時，確認在這個地方，後來叫那些
      朋友下車等語（見本院98偵聲字第34號卷第6 頁背面）；
      於本院審理時證述：我們到黃○○住處後，壬○○有先下
      車去確認是否是這個住戶，確認後，他走出來叫大家下車
      等語（見本案審理卷四第129頁正面）。
    被告庚○○於本院審理時證述：我們抵達黃○○住處後，
      壬○○先下車，去看是不是那家，然後他說是等語（見本
      案審理卷四第224頁正面）。
    少年許○維於本院審理時證述：到案發現場時，壬○○有
      先去那邊看，確認裡面的人是我們要找的人，看完後，他
      說是這一家等語（見本案審理卷五第80頁正背面）。
  (2)被告壬○○於確認該址及對象後，旋帶領同夥被告宙○○、
    戌○○、未○○、子○○、丁○○、宇○○、申○○、甲○○、庚○○、追加被告少年許○維、少年廖○智、乙○○等
    多人分持鐵管、鋁棒、棒球棍、撞球桿、糞叉、西瓜刀等兇
    器，進入案發現場，先行毀壞現場停放之告訴人辛○○、寅
    ○○、己○○、黃○○所有車輛及房屋門窗玻璃、冷氣機，
    客廳旁房間之電冰箱等物，被告午○○見狀亦持糞叉進入庭
    院廣場毀損現場停放之自用小貨車，被害人己○○、郭文正
    、寅○○則將所在之客廳房門鎖上，與被告壬○○等同夥對
    峙，經被告未○○勸諭告訴人寅○○開啟客廳前門後，被告
    壬○○等多人旋進入該客廳，毆打被害人郭文正、己○○，
    並砸毀客廳內之電視機、電腦、魚缸等物，被害人郭文正則
    於遭到毆打，跑出該客廳，復遭人毆打倒地，再經被告宙○○、午○○等同夥多人持鐵管、糞叉、棍棒等器械毆打身體
    、後腦等情，有下列證據可證：
    告訴人己○○之證述：
    (甲)於98年01月16日偵訊時證述：案發當天晚上11點30、40分
      左右，我們聽到外面有人在敲打的聲音，就趕快把門、窗
      鎖起來，我是去鎖後門，郭文正及「菇爺」去鎖前門，對
      方就開始打玻璃，要我們出去，很多人站在門前要我們出
      去，「菇爺」有看到對方好像是有認識的，有叫出名字的
      有4、5人，其中有叫黑輪、培翔，其他的名字就沒有印象
      ，對方要「菇爺」開門，「菇爺」說對方他有認識，事情
      好好講就好了，後來「菇爺」開門，對方就全部衝進來，
      他們衝進來後，一直猛打我及郭文正，他們是拿鐵管往我
      及郭文正的頭部打，我就是用手去擋，我的手才會被打成
      這樣，我的頭也有被鐵管打到，衝進來的人都有拿武器，
      我看到的人有的拿木質的棒球棒、鋁棒、鐵管，「菇爺」
      打開門，後來去哪裡，我不知道，但是他沒有在屋裡，我
      及郭文正在屋裡被打，郭文正是一邊被打、一邊走出去，
      我只有看到他從門走出去後，那時外面還有很多人在等，
      但我不確定有沒有人追打郭文正出去，我頭部後來被打一
      下，我整個人就暈了等語（見98偵256號卷一第39頁）。
    (乙)於本院審理時證述：案發當天晚上11點40幾分，我、郭文
      正、寅○○在我哥黃○○豬舍旁的一間客廳泡茶，本來門
      是開的，聽到外面很大聲，有很多人敲打房子跟車子玻璃
      破掉的聲音，我們就跑去關前後門，後來他們很多人就叫
      我們開門，說開門要好好講，在開門前，未○○有跟寅○○講話，他說「三哥你開門沒有關係」、「沒有你的事」
      ，我知道他們要來尋仇，因在菜市場跟宙○○有糾紛，然
      後情形就很混亂，很多人在講話，結果寅○○就去開前門
      ，我要去擋，來不及，擋不住，鐵管已經伸進門了，沒有
      辦法鎖，門打開後，寅○○就先跑出去了，開門第一個衝
      進來的是壬○○，當時郭文正在我前面，他先拿鐵管打郭
      文正的頭，再打我，郭文正有用手擋一下，然後後面陸陸
      續續有10幾個人進來，就開始打郭文正，我有看到郭文正
      抱著頭用走的擠出去，郭文正走出去後，我就開始被打了
      ，我有聽到裡面的人在喊說有人跑出去了，我應該有拿鐵
      椅子起來擋，結果右手被打到，椅子丟掉，黑輪他們就開
      始打我的頭，我人就暈了，站不住就跌下去，我就抱住頭
      趴在牆壁邊、臉朝下，他們就一直打，手都骨折，全身都
      有被打，整個背部、大腿、腳都瘀血，我知道跑進來打我
      的人有10幾個人，因陸陸續續有的有跑出去，有的再跑進
      來，打到快結束時，有聽到人喊說「黑輪你不要打頭」，
      但是黑輪仔還是繼續打，後來有人喊警察來了，他們才跑
      走，我看到的兇器有鐵管、棒球棒，其他就不知道，當天
      事後在地上有鐵管、斷裂棒球棒、撞球桿、水果刀的刀鞘
      ，從一開始聽到壬○○他們砸車子、玻璃的聲音到他們離
      開，這段時間大約有4、5分鐘等語（見本案審理卷三第13
      頁背面至第40頁正面）。
    告訴人寅○○之證述：
    (甲)於98年01月12日偵訊時證述：當晚11點40、50分，我去豬
      舍後，正要走時，看到一票人拿鐵棒、棒球棒衝進來，我
      把門鎖上，他們就把玻璃打破，當時他們在外面叫囂，我
      只認識黑輪、未○○，我有叫他們有事好好說，未○○說
      沒有我的事，還跟我說叫我先把門打開，並說我不會有事
      ，後來我就把門打開，打開後未○○就用身體護著我，護
      到門後的牆角，當時有5、6個人衝進來，進來的人每個人
      都有拿棒球棒、鋁棒及鐵管，他們打的時候，有跑出去，
      有跑進來，約打了1、2分鐘，他們就說走了，他們進去就
      砸東西，我有聽到有人喊不要不要，而且當時很混亂，應
      該是只有打的聲音，是誰喊的我不知道，在這過程中大概
      10秒，有聽到打人的聲音，我就看到郭文正用外套蓋著頭
      跑出去，有不認識的2 人在追打他，也有一起跟出去，黑
      輪在郭文正出去後的20、30秒跟出去，其他人進去客廳的
      人都出去了，他們就在外面敲敲打打不曉得打什麼，後來
      「黑輪」與其他人在外面說閃了，然後未○○也跟著走了
      ，我的貨車當時是停在郭文正車子的後面，是比較靠廣場
      外面的地方，當時也有被砸等語（見98偵256號卷一第184
      頁至第186頁）。
    (乙)於98年04月27日偵訊時證述：案發當時開門後，我看到有
      一堆人衝進去後，郭文正跑出來，他們衝進去都有拿棍棒
      ，宙○○是郭文正跑出來後才衝進去的，他也有拿棍棒，
      他們一進去，約10秒郭文正就跑出來，然後我聽到棍棒打
      擊的聲音，在約20、30秒左右衝進去的一群人就跑出來，
      未○○衝進來時有拿鐵棍，進來護著我時，就將鐵棍放掉
      了等語（見98偵256號卷五第196頁）。
    (丙)於本院審理時證述：案發當時，我剛好要離開豬舍時，走
      到大門旁，看有一群人跑進來，我就把門鎖起來，一開始
      聽到玻璃被打破、車子被砸的聲音，後來他們就在外面叫
      囂，我有看到認識的未○○、壬○○，後來有很多人在敲
      打門，我很緊張，就叫未○○，跟他說「有事情好好講，
      不用這樣」，他就說「三哥，沒有什麼事情」，己○○當
      時應該有叫我不要開門，但後面的人一下子就推門衝進來
      ，未○○就抱住我在隔壁房間，他抱住我之前，手上有拿
      一支鐵棒，當時很混亂，我很驚恐，衝進去屋內的人數，
      我不敢確定有幾位，可以指認的是壬○○、未○○、戌○○、子○○，其他的不認識，大部分都有拿鐵棍、棒球棒
      ，己○○是在最裡面的客廳被打，我是在另外隔壁的房間
      ，所以沒有看到己○○被誰打，而郭文正是從客廳跑出去
      ，他用手拉住後衣領，雙手抱著頭出去，我看到有1、2個
      人從客廳追打他出去，但我不敢確定是誰，後來我瞄到郭
      文正時，他已經躺在外面的庭院廣場，面朝下趴著，有5
      、6 個人打他，都有拿鐵條、鐵棍，大約在那個時間，他
      們就是進去敲敲打打後出來再進去，壬○○也有進去裡面
      再出來，再進去，案發時在現場我看到的有壬○○、宙○○、子○○、午○○、未○○、戌○○、巳○○、申○○
      、丙○○等人，後面3 個人是在水溝那邊看到的，當時他
      們都要走了，看到午○○是在庭院廣場，他們都跑了之後
      ，未○○才跟著跑走等語（見本案審理卷三第58頁正面至
      82頁背面）
    告訴人黃○○之證述：
    (甲)於98年01月15日偵訊時證述：發生當時晚上11點多，我聽
      到玻璃一直被砸破，並有吵雜的聲音，我大兒子因為在睡
      覺，被告等人在外面砸窗戶，砸玻璃的聲音停止時，我有
      掀開窗簾往外看，有看到3、4輛車子，也有汽車開走的聲
      音，我只記得有一輛是淺色的小發財車，車號是4112-UL
      ，我看他們都走了，才出去，並沒有看到有幾個人，我出
      去就看到一個人趴在外面的地上，我就把他的身體翻過來
      ，確認就是郭文正，當時他並沒有心跳，叫他也都沒有反
      應，當時郭文正的衣服是黑色，也都穿的好好的，外套也
      沒有蓋在頭上，當時只有我一個人，後來，我進去客廳看
      到己○○與「姑爺」（應為菇爺），己○○說他手、腳有
      受傷，他當時穿藍白的夾克，我看到他臉有流血等語（見
      98偵256號卷二第32頁）。
    (乙)於98年06月12日警詢之證述：我提毀損告訴的部分，就是
      我住處外圍週邊所有之玻璃窗全數遭砸毀破壞，還有冷氣
      機及我個人所有停放在屋外的汽車（7R-9538 號）、大型
      魚缸、冰箱、電視、電腦等家具全遭破壞損等語（見98偵
      3518號卷第133頁）。
    追加被告丑○○於本院審理時證述：到黃○○住處時，我
      下車就聽到乒乒砰砰，看到有人用鐵管、球棒在敲玻璃，
      也有人在打人，在外面倒在地上的郭文正被好幾個人打，
      打的人中最能肯定的就是阿乾，因為他鼻子白白的，衣服
      粉紅色，阿乾有拿武器，長長的，不知是鐵管還是球棒，
      他圍在那邊用手拿東西打，警局我說有看到黑輪仔跟戌○○、子○○都有在外面打那個人是我猜測的，但阿乾我有
      確定，我看到的地方有電燈，但不是很亮，打郭文正的人
      當中有人跑進去屋子裡，我一直都站在斜坡那邊，癸○○
      、巳○○也站在爬坡上面，後來聽到有人喊好了，看到人
      都衝出來，我就趕快跑到車那邊，跟其他人一起離開等語
      （見本案審理卷四第297頁背面至第299頁正面、第302 頁
      、第306頁正面、第307頁）。
    追加被告癸○○之證述：
    (甲)於98年04月30日偵訊時證述：在案發現場有看到子○○、
      壬○○、宙○○有拿東西在揮擊，宙○○臉上有包紮；丑
      ○○跟我下車，站在後面看，就看到有人在打了，沒有走
      到廣場或屋裡等語（見98偵256 號卷六第43頁、第45頁）
      。
    (乙)於本院審理時證述：我跟丑○○到案發現場後，有下車去
      看，我們兩個就在車子後面那邊，看到黑輪、阿吉、阿乾
      他們有拿東西，在那邊揮擊，阿乾鼻子有貼東西，看到有
      人在那邊砸車，不知道有無打人，因暗暗的，看到有人在
      那裡圍住，也看到有人在那動手，我們下車看一下子，看
      有人要趕快走，我們就跟著走等語（見本案審理卷五第16
      頁背面至第18頁、第22頁、第25頁）。
    追加被告乙○○之證述：
    (甲)於98年04月30日偵訊時證述：我在現場有看到子○○拿球
      棒衝進去裡面，有一個人躺在地上，宙○○在打他的背部
      ，宙○○臉上貼膠布所以很好認等語（見98偵256 號卷六
      第39頁）。
    (乙)於本院審理時證述：到現場後，我及後座的人都下車，別
      車的人也下車，幾乎都有拿東西，我剛下車時在車旁邊，
      過一下子才走進廣場，就有很多人進去廣場，在砸窗戶、
      車子，我也有從午○○的車上拿鋁棒在廣場砸東西，後來
      從屋子裡面有一個被害人跑出來，應該有用手護著頭，後
      面有4、5個人從屋子那邊追出來，跑出來一下子看到有人
      打他，就趴倒在地上，當天有看到宙○○，他臉上有紗布
      ，除了看到他在砸玻璃外，還有看到他有打躺在地上的那
      個人大概背部、臀部位置等語（見本案審理卷五第35頁背
      面至第37頁正面、第41頁背面至第42頁、第45頁背面、第
      48頁背面、第50頁正面、第52頁正背面）。
    追加被告少年許○維之證述：
    (甲)於98年01月20日偵訊時證述：到了現場下車，壬○○叫我
      跟丁○○去後行李廂拿兇器，拿完我就跟丁○○到他們（
      指告訴人己○○）家，他們（指被告壬○○等人）就已經
      在打了，我有進去看到壬○○、宙○○、子○○在打裡面
      客廳那個人，在客廳裡有我、戌○○、壬○○、宙○○、
      宇○○、子○○、丁○○，還有其他人我不認識；宙○○
      他是後來才進去的，打到一半，壬○○叫「阿乾」，宙○○才進去，子○○要把電視打破，我就出去了；後來裡面
      那個人跑出來，壬○○有喊說就是那個，我只有看到一堆
      人圍著他，在打他，拿鐵管打；未○○是把一個人摟著走
      出去，後來就沒有再看到他了；裡面被打的那個人是側躺
      、手抱著頭，壬○○一直打，拿鐵管打他的頭；衝出去外
      面的那個人，一剛開始從門衝出去，就有一堆人擠過去打
      那個人，我就看到壬○○他們一直在裡面，戌○○好像有
      出來一下再進去；我只有看到午○○打外面那個人，其他
      人我都不認識等語（見98偵256 號卷三第124頁至第125頁
      ）。
    (乙)於98年05月01日偵訊時證述：在打人現場，地○○在路邊
      往廣場的下坡走來走去；最後我去裡面叫壬○○不要打時
      ，宇○○在裡面，拿西瓜刀，但是我只看到刀鞘；我看到
      午○○拿東西在打死者，但是拿什麼東西沒有注意；子○○在裡面拿鐵管敲電視；未○○摟著三哥出去，之後我就
      不清楚；壬○○拿鐵管在打裡面那個人，沒看到他打外面
      的人；壬○○有叫：「阿乾，進來」，裡面有很多人；有
      一堆人低著頭圍著死者打，當中有午○○；我一開始進去
      時，甲○○在廣場旁的貨車旁邊，看到他拿鐵管在砸房子
      的玻璃等語（見98偵256號卷六第57頁至第58頁）。
    (丙)於本院審理時證述：到案發現場後，壬○○說是這一家，
      其他人就都衝進去，大部分的人都有拿東西，衝進去有的
      砸玻璃，有的砸車，壬○○叫我回去後車廂拿糞叉，我從
      後車廂拿鐵管、糞叉，糞叉丟在樹下，我就拿鐵管進去屋
      內，我有砸玻璃，一開始在屋內的有3 人，未○○好像摟
      著1 個人走出來，就沒有看到他了，一開始沒有辦法進入
      屋內，他們在那邊，然後就開門，我要進入屋子時，死者
      就衝出來，後面有3、4個人追他，很多人在門口那裡擠來
      擠去的，屋子一堆人，屋外也一堆人，被害人從屋內跑出
      來時，我從屋外要進去，壬○○喊說「就是那個，就是他
      」，他說的那個人應該是跑出來的那個人，死者是開門時
      抱著頭跑出來，他跑出去就跌倒，被一堆人圍著打，有看
      到丁○○手上拿鐵管，有看到午○○站在死者的頭上方，
      拿東西上下揮打，他應該是打死者頭部，屋子裡面是壬○○他們在打，我看到壬○○等3、4個人在打己○○，子○○在砸旁邊的東西，我拿完糞叉要進去時，在要下去的斜
      坡那裡看到地○○，他走來走去，後來好像有人喊警察來
      了，大家才離開等語（見本案審理卷五第80頁背面至第88
      頁正面、第96頁正面至第97頁背面）。
    追加被告陳柏睿於98年08月28日偵訊時證述：（你到現場
      看到什麼？）看到在外面的人被打到躺在那邊；（你有看
      到誰？在做什麼？）看到午○○、子○○、黑輪走進去裡
      面，宙○○在外面打死者，不知道拿什麼，因為他鼻子有
      貼東西，所以很清楚等語（見98偵2318號卷第109頁）。
    被告壬○○之供述、證述：
    (甲)於98年01月08日偵訊時證述：我拿鐵管砸窗戶後，裡面就
      有人說把門鎖起來，有人要去開門，裡面的人對外面的人
      說「培翔，事情不是這樣做的，不要打」，培翔就拜託他
      開門，說我們不是要找他，是要找裡面那一個，他就開門
      ，培翔就扶著他的肩膀離開，我進去後，郭文正就手舉高
      ，一直說「不是我、不是我」跑出去，我就拿鐵管開始打
      己○○，他在閃的時候，我有打到他的頭，子○○在旁邊
      一直說不要打頭，後面應該還有人進去打，我一直聽到敲
      打的聲音，打己○○的有我、宙○○、子○○，我也有砸
      車子的玻璃及水族箱，後來聽到外面有人說警察來了，才
      停手等語（見98偵256號卷一第97頁至第98頁）。
    (乙)於98年01月17日偵訊時證述：在現場有看到未○○在跟一
      個叫「三哥」的人講話，有聽到「三哥」跟未○○講說事
      情不是這樣子的，未○○說我們不是在找他的；有看到他
      把「三哥」扶出去後，我們就跟著進去了；我打的那一個
      他側躺著，手扶著頭，怕人家打他的頭，另外一個死者我
      看到他用手護著頭，說不是我的事，然後就跑出去了；我
      是拿鐵管等語（見98偵256號卷二第48頁至第50頁）
    (丙)於98年02月03日偵訊時證述：事後地○○有說午○○一直
      在打對方頭部等語（見98偵256號卷四第42頁）。
    (丁)於本院審理時證述：到達黃○○住處後，一開始屋子裡面
      的人把門鎖起來，後來寅○○開門，未○○把他扶走後，
      我就衝進去，我跟子○○、戌○○有拿鐵管打己○○，己○○一開始是拿鐵椅起來防衛，就用手護著頭部，丁○○
      站在客廳門的附近，也有人在敲打屋子裡面的東西，另外
      一個郭文正扶著頭跑出去，打到最後，有聽到有人喊警察
      來了，就說快走等語（本案審理卷四第274頁背面至第277
      頁）。
    被告宙○○之供述、證述：
    (甲)於98年01月08日偵訊時證述：去現場時，我跟壬○○拿鐵
      管，子○○拿球棒；進屋的人我記得有我、壬○○、未○○及子○○，之後我不記得有誰進去；我、子○○、壬○○有動手打人，未○○沒有打人；我有聽到子○○說「黑
      輪、不要打頭、不要打頭」；我們打了4、5分鐘後，就有
      人喊警察來了，我就跟子○○說不要打了，我們就出去等
      語（見98偵256號卷一第113頁至第114頁）。
    (乙)於98年04月28日偵訊時證述：去到現場，一開始我在外面
      ，我剛下車，那時外面還有很多人，壬○○先衝進去，有
      一個人跑出來，壬○○大喊我要找的人在裡面，我才衝進
      去；我和壬○○是最後離開打人現場等語（見98偵256 號
      卷六第10頁至第11頁）。
    (丙)於本院審理時證述：案發當天去現場，我鼻子有用紗布包
      紮，是穿粉紅色的衣服，到黃○○住處後，我先讓申○○
      下車，我去停車，壬○○確認己○○在裡面後，其他人就
      在外面打打敲敲，敲玻璃、車子，屋內的人有鎖門，不讓
      我們進去，我下去時，門已經打開，有一位被害人跑出來
      ，當時我在外面，就有5、6個人圍著他打，後來我看到旁
      邊有休旅車，就狂打車玻璃，就聽到有人對我叫說「阿乾
      ，他在裡面，趕快進來」，剛開始我沒有跟進去，是之後
      戌○○出來叫我時，我才跑進去，我衝進入屋內看到己○○側躺倒在地上，我、戌○○、壬○○有打己○○，己○○被打過程，子○○有喊「黑輪不要打頭」，後來聽到有
      人喊說警察來了，快走，不要再打了等語（見本案審理卷
      五第245頁背面至第247頁背面、第252頁背面至第253頁正
      面至第254頁、第258頁背面、第263頁背面）。
    被告戌○○之供述、證述：
    (甲)於98年01月19日偵訊時證述：到現場時，壬○○先下車看
      一看就說就是這一間，我們就跟著下車，壬○○就很大聲
      的說俊峰（應為俊夆）及俊宏給我出來，裡面的人就把門
      鎖起來，裡面有一個綽號叫三哥的，他認識培翔，不知道
      在說什麼，三哥開門，培翔就進去把三哥扶出來，壬○○
      就衝進去（筆錄誤為衝出去），我跟在後面，死者就跑出
      來，把我撞開，我就進去裡面打己○○，進去在裡面的有
      黑輪、子○○、阿興在裡面打，我要進去的時候，死者就
      抱頭跑出來，我就進去打己○○；一開始宙○○沒有一起
      跟我們進去客廳，是在打的時候壬○○一直叫阿乾阿乾，
      他才進來；去案發現場的有家吉（戊○○）、承恩、地○○（因為我後面有聽到他說好了好了，所以我確定他在現
      場）、巳○○、辰○○、午○○、許○維、「宋排」等人
      ；後來有聽到警察來了，我跑出去的時候，他們都已經上
      車了，壬○○跟著我後面一起走等語（見98偵256 號卷二
      第125頁至第128頁）。
    (乙)於98年02月26日偵訊時證述：（提示照片，這裡面的人哪
      些人有到現場去？）地○○、壬○○、宇○○、許○維、
      辰○○、午○○、未○○、子○○、宙○○、我、巳○○
      、丁○○（筆錄誤載為李哲瑞）、戊○○、申○○（筆錄
      誤載為鍾晨凱）、庚○○及丙○○、天○○；我進去房屋
      只有看到我、壬○○及宙○○在打己○○，一開始宙○○
      在外面，壬○○有喊說「阿乾」呢，我就跟壬○○一起跑
      出去找宙○○等語（見98偵256號卷四第237頁）。
    (丙)於本院審理時證述：到黃○○家，我們下車，壬○○就衝
      前面，我們跟在他後面，就聽到開始在敲玻璃、砸車之類
      的，然後他們（指屋內己○○等人）門就鎖起來，就在那
      邊叫他們開門，培翔就跟叫菇爺的在那邊講話，開門後培
      翔就把三哥扶出來，黑輪仔衝進去一下子，後面郭文正就
      抱著頭衝出來，我們就進去打己○○，打己○○的有壬○○、我，子○○在旁邊打電視機，庚○○坐我的車，也是
      跟我們一樣衝在前面，印象中他是拿鐵管，我也是拿鐵管
      ，之後壬○○有說阿乾呢，我出去找，阿乾才進來裡面，
      進去再繼續打己○○，在我跑出來叫阿乾時，就看到地○○，地○○在那邊喊說好了好了，當時郭文正已趴在那邊
      ，子○○在裡面有喊黑輪仔不要打頭，後來有聽到人家喊
      好了、警察來了，我們就散了等語（見本案審理卷三第95
      頁正面至第97頁正面、第100 頁正面至第102頁、第106頁
      、第116頁背面）。
    被告子○○之供述、證述：
    (甲)於98年01月08日偵訊時證述：到現場後，我們就打他們的
      車子及房子，我是打休旅車，不管是誰的車就打，我看到
      他們在打，我就跟著打，有打車、窗戶，一開始有人先砸
      車，後來黑輪就去敲窗戶，裡面有人衝出來，黑輪就衝進
      去打，結果我的棒球棍砸車砸斷了，之後進到屋裡打人，
      就把一個高高的人拿的鐵管搶到手上，衝到屋裡打人；屋
      裡的電視、水族箱是我打的，我也有打人，在屋裡打己○○，手、腳及身體，黑輪說己○○就是打他們的那一個人
      ；我看黑輪用鐵棒打對方的頭，我一直大喊叫「黑輪，不
      要打頭」，我看他好像快死了，他一直喊「不要打了」；
      我跑出來後就看到有一個人倒在地上，但我不知道是誰，
      我看全部的人都跑到車上，我也跟著跑到車上等語（見98
      偵256號卷一第82頁至第85頁） 。
    (乙)於98年01月19日偵訊時證述：到場時，壬○○先下車就砸
      車，就先砸車，大家就跟著砸車，然後他們就跑進去客廳
      外面，叫他們出來，未○○就帶三哥走，我們衝進去，看
      到壬○○打郭文正，才發現打錯人，郭文正跑出去，我們
      就打己○○，壬○○先打郭文正1、2下，有看到有拿鐵管
      打到頭部前面，打己○○時，己○○倒在地上，手抱著頭
      ，然後我們在打他的手，所以造成他的手骨折，當時有我
      、許○維、戌○○、宙○○、壬○○、宇○○有進去客廳
      ，大家都有拿鐵管，沒有人沒有拿，除了許○維、戌○○
      、宙○○、壬○○、宇○○外，巳○○、午○○、未○○
      、地○○也都有去現場，我進去屋子裡面後就沒有再出來
      ，等到打完才出來等語（見98偵256號卷二第133頁、第13
      5頁）。
    (丙)於98年03月12日偵訊時證述：許○維、未○○、壬○○、
      宙○○、戌○○、巳○○、庚○○，這些人有一起去打人
      的現場，許○維跟我們一起進屋子，有看到未○○扶「三
      哥」出來，壬○○在裡面打人，宙○○，也是在裡面打人
      ，好像比我們慢進去，他是壬○○叫他，我有聽到壬○○
      叫他，他才進去，戌○○，在屋子裡面，拿鐵管打裡面那
      個人，巳○○，是載我去的，他去那裡做什麼我不知道，
      我沒有看到他在做什麼，林進興，也在屋子裡面，拿鐵管
      ，做什麼沒有注意到，一開始我們下車應該有20幾個等語
      （見98偵256號卷五第5頁至第6頁）。
    (丁)於本院審理時證述：到達黃○○住處後，很多人在砸東西
      ，黑輪有砸窗戶的玻璃，我有砸車，一開始門沒有開，他
      們在外面叫人，後來門打開後，我跟戌○○、壬○○一起
      進去客廳，一開門進去看到郭文正，壬○○先打他頭部一
      下，郭文正就手抱頭跑出去，郭文正跑出去後，有看到宙
      ○○在外面打郭文正，當時我在門那邊，我跟戌○○、壬○○就進去裡面打己○○，後來壬○○沒有看到宙○○，
      就出去叫宙○○，進來後繼續打，除了我打己○○外，還
      有戌○○、宙○○、壬○○、許○維，庚○○在砸東西而
      已，宇○○也拿水果刀在裡面，我是從庚○○手上拿到鐵
      管，先砸破電視，才開始打己○○的，己○○當時手抱著
      頭側躺，黑輪就站在頭部附近，拿鐵管打他的頭部，他頭
      部有血，不知是頭部流血，還是手上的血，我跟戌○○應
      該都是打腳，打人過程，我有喊黑輪仔不要打人家的頭，
      後來有人喊警察來了不要打了，就離開了等語（見本案審
      理卷三第120頁正面至第129頁、第135頁、第137頁）。
    被告未○○之供述、證述：
    (甲)於98年01月08日偵訊時證述：我們到達現場後，就開始砸
      車，屋內有三人，一個叫「三哥」是我認識的，我叫他出
      來後，帶他去旁邊，他沒有被打，其他人就衝進去了，有
      一個人跑出來外面跌倒就趴在地上，宙○○有拿鐵管打倒
      在外面的那一個人，他在裡面有打，在外面也有打等語（
      見98偵256號卷一第132頁至第133頁）。
    (乙)於98年01月12日偵訊時證述：那天現場的人，我認識的有
      寅○○、宙○○、黑輪、吉仔、戊○○、戌○○，郭文正
      跑出來沒有幾步，就倒了，外面的人還在打背部、頭部，
      我知道宙○○是拿鐵棒，黑輪應該是拿鐵棒等語（見98偵
      256號卷一第190頁至第191頁）。
    (丙)於本院審理時證述：到黃○○住處時，我下車後看到很多
      人，手上有拿鐵棍，他們就去砸車子、門窗，看到認識的
      有壬○○、戌○○、子○○、宙○○，當時屋子門鎖著，
      裡面有三個人，砸完門窗破掉，寅○○就從裡面看到我，
      就叫我，我只認識他，我跟他說三哥開門，沒有你的事，
      不會打你，寅○○開門後，我就把他拉出來到牆角，後面
      認識的有看到壬○○等5、6個人衝進去，就看到被害人抱
      頭衝出去，後面有1、2個人追出去，我有看到他跑一跑趴
      下倒地，我下車時，戊○○還在車上，他們打完後我上車
      ，他也在車上，沒有看到他打人等語（見本案審理卷三第
      148頁背面至第150頁背面、第151頁背面、第153頁正面）
      。
    被告地○○之供述、證述：
    (甲)於98年03月13日偵訊時證述：我在現場有看到地上有一個
      人趴著，看到午○○從地上撿一個鐵管，往外面那個人打
      等語（見98偵256號卷五第13頁）。
    (乙)於本院審理證述：到黃○○住處，我看到玻璃、車子差不
      多全毀，庭院中庭有一個人躺在那邊，看到午○○有打郭
      文正，當時天色暗暗的，不是很明亮，但也是有燈光，我
      看到時他是拿鐵棍打，看到巳○○、辰○○站在車子旁，
      距離現場2、30公尺遠等語（見本案審理卷第180頁背面、
      第181頁正面、第191頁正面、第193頁正面）。
    被告巳○○之供述、證述：
    (甲)於98年01月20日偵訊時證述：到現場後，我看到那些人在
      砸車，我不認識他們，後來有一個穿黑衣服的人跑出來，
      在外面被打，我是站在廣場跟馬路邊交界處等語（見98偵
      256號卷三第134頁）。
    (乙)於98年01月21日羈押審訊時供述：到現場後，我看到黑輪
      在路邊說就是這家，這家是那個人家，就很多人下車，我
      和朋友玄○○下去看，看到很多人打玻璃，我和他站在那
      邊看，有人打玻璃，黑輪不知道跟誰去敲門，過一下有人
      打開門，不知道是誰開門，他們衝進去裡面不知道打誰，
      然後有一個黑衣服的人衝出來，不知道誰打他，他就趴在
      地上，就7、8人、8、9人把他圍起來，我有看到有人拿糞
      叉、鐵棒、木棍；我知道宙○○在外面有拿鋁棒或是木棒
      打死者的背部及腳4、5下，之後跟黑輪進去裡面，沒有看
      到黑輪打死者，我只有看到子○○、黑輪在外面打玻璃，
      打完之後敲門，死者從屋子裡面跑出來的時候，我好像有
      聽到就是這個，打他，但不知道是否是黑輪講的等語（見
      本院98聲羈12號卷第24頁正面至第25頁正面）。
    (丙)於本院審理時證述：到黃○○住處後，玄○○跟我下車站
      在車子旁看，就有人敲打玻璃、砸車子，有看到子○○、
      黑輪仔在敲打玻璃，其他的不認識，黑輪仔是砸廣場旁的
      房子玻璃，砸完過一下就有個人從裡面跑出來，好像有人
      在說就是他，打他，後來他就躺在廣場中的地上，差不多
      有7、8個人，好像用鐵管或球棒在打他，有看到宙○○追
      過來打他幾下，就跑進去，當時廣場外面好像有一個燈，
      不是很亮，宙○○的鼻子有包白色的東西，又穿粉紅色的
      衣服，所以較明確認的出來，我看到我弟弟拿糞叉砸車輛
      ，後來就沒有看到他，後來有人說警察來了，我們就上車
      趕快走了，從到黃○○住處至離開大約3、4分鐘等語（見
      本案審理卷三第208頁至第211頁、第219頁正面、第220頁
      、第225頁）。
    被告午○○之供述、證述：
    (甲)於98年01月20日警詢時供述：（死者郭文正在屋外倒地後
      情形如何請你敘述？）死者郭文正抱頭從屋內跑到屋外後
      ，遭人以木棒攻擊頭部後，就跪到在空地上，後來整個人
      面朝下，平躺在地上，且雙手服貼在地上，之後有7、8人
      持木棒、鐵管亂棒打他約2、3分鐘，之後他們停手後，我
      再用糞叉的背面（非尖端部位），敲打死者郭文正背部3
      、4 下，我打完後那7、8人接著持木棒、鐵管亂棒打死者
      約1 分鐘後，有人喊好了、跑了，後來就一窩蜂坐原車回
      去等語（見98偵256 號卷三第52頁）。於同年92年02月03
      日警詢時則供述：我第一次製作的筆錄說我拿糞叉打死者
      郭文正的背部，其實我是打他的頭，當時死者郭文正面朝
      下趴在地下，我是站在死者頭部的正上方然後以糞叉的反
      面（背面，叉朝上）毆打死者，頭部敲打大約6-7 下等語
      （見98偵256 號卷四第26頁）。
    (乙)於98年01月20日偵訊時證述：到場後，因有人說司機要留
      在車上，我就在車上看，看一看就走到廣場那邊，然後就
      拿著糞叉，在破壞車子，然後死者就從裡面跑出來，就有
      人從後面打他的頭，他就趴下去，之後我就接著打；（為
      什麼知道跑出來的那個人是你們要打的人？）有人喊說就
      是他，所以大家都追著上去打他，打的人都拿木棍、鐵棒
      等語（見98偵256號卷三第75頁）。
    (丙)於98年01月21日羈押審訊時供述：我一開始先在車上，之
      後走下車，先站在廣場那邊看，然後就走下去，跟人家搶
      糞叉去破壞車子；我有拿糞叉敲死者的背部，一共有6、7
      、8 個人打死者，知道有一個比較顯眼的穿紅衣服的等語
      （見本院98聲羈12號卷第15頁正背面）。
    (丁)於98年02月03日偵訊時供述：（你是用哪個部分去打死者
      ？）叉子的背部打他的頭部後腦，打了約6、7、8下左右
      ，當時他的頭部沒有衣服蓋著；我聽到「黑輪」說就是那
      一個人，打他，是在死者跑出來的時候講的等語（見98偵
      256號卷四第38頁）。
    (戊)於98年03月17日延押訊問時供述：我承認我有用糞叉打死
      者郭文正，有6、7個人打死者，死者是從裡面跑出來的，
      他跑出來在門附近那邊就有被人拿棍子打頭，（在打死者
      的過程中，有無只有你一人打死者的情形？）有，就是我
      要打時，我叫他們讓開，等我打完後，換他們打等語（見
      本院98偵聲29號卷第25頁背面至第26頁背面）。
    (己)於98年03月20日偵訊時證述：庚○○在現場及菜市場都有
      看到，在現場有看到他拿鐵棍敲車子等語（見98偵256 號
      卷五第45頁）。
    (庚)於98年05月04日偵訊時供述：他們剛開始打的時候，我就
      下車，然後站在上面看了一陣子，再去前面看，然後我搶
      了一支糞叉，就過去砸車，我看到死者衝出來一直往我這
      邊跑過來，然後有一個人打了死者的頭，他才倒下去，然
      後我看到很多人在打，也不知道為什麼，我也湊過去打等
      語（見98偵256號卷六第82頁）。
    (辛)於本院審理時證述：到黃○○住處時，一開始我在車上，
      後來車上的人下去，我就跟著下去，先站在廣場那邊看，
      他們就下車去廣場砸車子、砸玻璃，後來他們打一打去裡
      面，在叫囂時，我就下去砸車，之後看到被害人從屋內跑
      出來，有人在後面打他的頭，他就趴著，當時死者跑出來
      時，壬○○在門口喊說：阿乾，就是他，就是他打我們等
      語，所以全部的人就打他，我看到宙○○跑向死者那邊，
      後來有人喊說警察來了，也有人喊說不要打了，警察來了
      ，大家就散了等語（見本案審理卷三第247頁背面至第253
      頁背面）。
    被告丁○○之供述、證述：
    (甲)於98年01月20日偵訊時證述：到現場我是拿鐵棍，我後來
      要衝進去時，有人把我的工具搶去用了，我看到的時候裡
      面有2 個胖子被打，誰打誰因為很亂看不清楚；後來有一
      個人跑出去，宙○○用鐵棍亂打，壬○○有跟著跑出去，
      他沒有打在旁邊看；未○○扶裡面一個人出來在外面門口
      附近，他們有認識，所以在那裡講話；跑出去的那個人在
      外面，有一群人約7、8個人打他等語（見98偵256號卷三
      第127頁）。
    (乙)於98年03月11日偵訊時供稱：（哪些人有一起去現場？）
      許○維、宇○○、辰○○、午○○、子○○、未○○、壬○○、宙○○、戌○○、巳○○、申○○、甲○○，這些
      人有一起去打人的現場；去到打人現場，宇○○拿著刀在
      手上，站在我旁邊那邊，許○維好像在外面，我是一開始
      在廣場，後來才進去屋裡看，當時很亂，看不清楚，未○○扶一個人出來，壬○○也在裡面打裡面那個人，巳○○
      他也站在外面那裡站著看而已，申○○他好像拿鐵管在廣
      場那裡打玻璃，甲○○也是在廣場那邊拿木棍打玻璃，屋
      子內不到10個人，屋外廣場約10、20個人，路邊大概10幾
      個人等語（見98偵256號卷四第264頁至第266頁）。
    (丙)於本院審理時證述：到黃○○住處後，我們下車跑進去，
      有看到甲○○拿木棍砸門窗的玻璃，申○○拿鐵管砸進去
      右邊的玻璃，其他的人不認識，在現場有看到未○○跟寅
      ○○走出來，我、壬○○、戌○○、未○○、宙○○、子
      ○○、許○維、宇○○有進去屋子裡面，我進屋子裡面時
      ，死者抱著頭跑出來，我有看到壬○○、子○○在打裡面
      倒在地上的那個人，被害人郭文正跑出去屋外，被7、8個
      人打，沒有看到打郭文正的人是誰，後來有人說警察來了
      才結束等語（見本案審理卷三第310頁背面至第313頁背面
      、第315頁、第320頁背面、第323頁至第324頁）。
    被告辰○○之供述、證述：
    (甲)於98年01月20日偵訊時證述：在案發現場有看到地○○、
      戌○○、午○○、宙○○、壬○○，（你載的丙○○《原
      誤為吳政勳》及凱元都有拿工具？）丙○○有，凱元沒有
      ，凱元是下車之後才跟別人拿的，完了有拿上車，說是別
      人拿給他的；到案發現場後，我看到午○○打那個躺下去
      的那一個，午○○是拿糞叉，好幾個人拿鐵棍及球棍打在
      外面的那一個，死者跑出來跌倒，大家都打他的身體、背
      部，頭部我只有看到午○○他有打，後來有人喊警察來了
      ，大家都上車走了等語（見98偵256號卷三第77頁至第78
      頁）。
    (乙)於98年01月21日羈押審訊時供述：在案發現場，我有看到
      午○○拿糞叉毆打死者頭部，因為我站在陸橋上面看的比
      較清楚等語（見本院98聲羈12號卷第21頁）。
    (丙)於本院審理時證述：到黃○○住處後，壬○○有喊「把裡
      面的東西都砸」，就有看到有人用鐵棒、棒球棍在砸現場
      東西、物品，當時我在車上，跟午○○要菸，我看到他進
      去跟別人拿糞叉刺一台發財車的車輪，那時外面的人有對
      裡面的人大聲喊說「出來」，就有人從屋子裡面喊很大聲
      說：衝出來的那個人，就是那個人，打他等語，當時我走
      到一個類似比較上坡那裡看，就看到有個人手抱著頭跑出
      來，然後趴下去倒在地上，大概10幾個人就用鐵棒、棒球
      棍打郭文正的背部、頭部，有看到午○○拿糞叉站在死者
      頭的前面打到郭文正的後腦勺1、2下，後來有人喊說警察
      來了，我就上車了，後面丙○○、天○○也就上車等語（
      見本案審理卷三第271頁背面至第273頁、第282頁至第283
      頁、第287頁、第291頁、第294頁）。
    被告宇○○之供述、證述：
    (甲)於98年01月20日偵訊時證述：到現場我們下車，就開始砸
      車，外面有10幾個人，對方有一個人跑出來，就被外面的
      人打到趴著不動，就10幾個人拿著球棍、鐵管圍著那個人
      打，那時候很亂、很暗，打裡面的那個人有壬○○、「阿
      乾」就拿球棍及鐵管打他，子○○是拿鐵管砸電視機，戌
      ○○也在裡面等語（見98偵256號卷三第72頁）。
    (乙)於98年01月21日羈押審訊時供述：（你看到誰打死者？）
      那時候有10幾個人，外號叫阿乾（台語，筆錄誤載為阿賢
      ）的好像有打死者，阿乾叫宙○○，壬○○後來叫宙○○
      的名字，叫他進去打裡面那個人，宙○○有打外面死者，
      之後壬○○又叫他進去打裡面那個受傷的，我有看到也有
      聽到；壬○○有拿鐵棍，打裡面那個受傷的身體，有4、5
      個人打，宙○○也有拿鐵棍打傷者的身體，有看到子○○
      砸電視機等語（見本院98聲羈12號卷第28頁至第30頁）。
    (丙)於本院審理時證述：到黃○○住處時，有人在砸車子玻璃
      ，屋內的人有把門鎖住，後來有人衝進去屋內，郭文正跑
      出來後，還沒到廣場那邊就趴下了，有看到7、8個、近10
      個人在打郭文正，當時我在外面廣場靠近下坡那邊，有聽
      到壬○○跑出來叫宙○○的名字，才看到宙○○在廣場庭
      院那邊拿鐵管打死者，當時他穿粉紅色的衣服，後來宙○○才進去，當時外面很暗、很混亂，我後來有進去屋內，
      有看到壬○○、丁○○、許○維、戌○○、子○○等人，
      看到子○○拿棒球棍砸電視，壬○○那時從屋內跑出去，
      沒有看到宙○○在裡面，那時裡面很亂、很擠；當時跟我
      同車的甲○○、廖○智、乙○○去命案現場都有拿鐵管下
      去等語（見本案審理卷四第38頁正面至第45頁、第50頁、
      第53頁）。
    被告戊○○之供述、證述：
    (甲)於98年04月22日警詢時供稱：我車抵達後，未○○叫我在
      車上等他，所以我沒有下車參與打架，只見未○○及週邊
      的車內人員紛紛下車，但我有聽到很吵雜的聲音，經過約
      5、6分鐘後，便看見大夥用跑的回來紛紛上車開車離開等
      語（見98偵256號卷五第177頁至第181頁）。
    (乙)於本院審理時證述：到黃○○住處，未○○就下車了，我
      人都在車上，未○○應該隔5、6分鐘左右回來，就回去果
      菜市場等語（見本案審理卷四第79頁正面至第80頁正面）
      。
    被告申○○之供述、證述：
    (甲)於98年02月03日偵訊時證述：（這裡面有誰到現場的？）
      地○○、宇○○、許○維、未○○、子○○、午○○、宙
      ○○、戌○○、丁○○等人，未○○在跟裡面的被害者講
      話，去到現場我就先打玻璃，打完我看到他們一堆人衝進
      去，我就跟著衝進去，可是客廳的門鎖著，所以我就把冰
      箱搬倒，裡面就有叫「三哥」的人先衝出來，然後死者也
      跑出來，我去追死者，本來要打他，可是他周圍圍太多人
      ，圍了6、7個人，怕被打到，周圍的人我只認識午○○及
      宙○○，我有看到午○○拿糞叉打死者的頭部、宙○○也
      有用球棒打死者，打那裡我不知道等語（見98偵256號卷
      四第86頁至第87頁）
    (乙)於98年05月01日偵訊時證述：在現場，我看到宙○○在打
      死者，沒注意拿什麼在打，我只看到他的側面，午○○在
      打死者，我看到未○○和壬○○在外面時跟裡面的人說話
      ，後來就沒看到未○○，我看到宇○○拿把刀在廣場，有
      露出刀片，蠻長一把等語（見98偵256號卷六第64頁）。
    (丙)於本院審理時證述：我到黃○○住處時就下車，看有人在
      砸玻璃，我也衝去打右邊那個像是豬舍的玻璃，有將近20
      幾個人拿棒球棍在砸東西，一開始屋子還鎖住，進不到屋
      子裡，在窗戶那邊，看到未○○在跟裡面的人講話，後來
      客廳的門打開，看到戌○○等7、8個人手上拿鐵管跟棒球
      棍，衝進屋子裡，我有進到客廳隔壁放冰箱的那個地方，
      後來看到被害人郭文正手抱頭跑出去，有人喊「有人跑掉
      了」，我也追出去，當時在屋外看到午○○、宙○○等有
      6、7個人在打死者，午○○站在死者頭頂上，拿糞叉打死
      者的身體，宙○○是拿棒球棍打死者，那時死者已經倒下
      趴著，另外看到宇○○在廣場，手上拿一把刀，後來地○○在馬路上說不要打了，然後好像就停止了等語（見本案
      審理卷四第94頁背面至第97頁背面、第103頁背面、第111
      頁正面）。
    被告甲○○之供述、證述：
    (甲)於98年02月04日偵訊時證述：去到現場我認識的有「阿乾
      」、「黑輪」、「阿吉」、耀祖、宇○○、許○維、丁○○、申○○、午○○等人，在現場「黑輪」就是要衝進去
      裡面打那一個人，要走時看到哲緯在打趴在地上的那個人
      ，「阿吉」他跟「黑輪」他們一起衝進去打那個人，耀祖
      我沒有看到他打人，只是看到他跟進去，我們要離開時，
      現場很少人了，就看到午○○在用叉子打趴在地上的那個
      人背部及頭部；現場很亂，一堆人在打外面那個趴在地上
      的那個人，圍一圈，總共8個人在打，都拿鋁棒、木棒、
      鐵管等語（見98偵256號卷四第115頁至第116頁）。
    (乙)於98年03月26日延押審訊時供稱：我在那邊敲玻璃、砸窗
      戶，後來有一個人跑出來，那個人就跌倒，有7、8個人開
      始打這個跑出來的人的背部，有看到午○○在打他的背部
      和頭部，過了幾秒後，有人說警察來了，大家就跑上去坐
      車，我們就離開了等語（見本院98偵34號卷第5頁至第8頁
      ）。
    (丙)於98年05月04日偵訊時證述：在打人現場，許○維在我旁
      邊，快離開時，那時我在砸玻璃，他叫我不要砸了；午○○用糞叉在打外面的人的背部及頭部，那個人是趴著的，
      那時是要離開時，未○○摟著一個人在門外附近的庭院站
      著，我看到壬○○拿鐵棒砸玻璃，最後要離開時有看到他
      從屋裡走出來等語（見98偵256號卷六第74頁）。
    (丁)於本院審理時證述：到黃○○住處後，我們下車，宇○○
      拿1 把西瓜刀，壬○○拿鐵管，其他人手上拿的東西我沒
      有注意，我看有人在砸外面那臺貨車，我跑去那個客廳外
      面，客廳裡面有3 個人，有看到壬○○、戌○○、培翔等
      人在客廳外，一開始裡面上鎖，沒有辦法進入客廳，後來
      有人開門，我看到壬○○、戌○○、子○○等5、6個人衝
      進去，郭文正就從裡面雙手抱著頭跑出來，跑到轎車旁就
      不穩趴下，周圍有7、8個人就拿鋁棒、鐵管、木棒圍著打
      ，最後要離開時，有看到午○○拿糞叉打郭文正，後來外
      面有人喊警察來了，就跑了等語（見本案審理卷四第129
      頁正面至第131頁背面）。
    被告玄○○之供述、證述：
    (甲)於98年02月16日偵訊時證述：（到現場看到什麼情形？）
      下車看到他們衝進去就在打了，拿鐵棍亂打，我們就站在
      車旁邊看，巳○○跟我站在一起，他是站在車旁邊，他也
      沒有進去；（你看到上述之人他們在作什麼？）有看到午
      ○○進去，看到子○○衝進去，有看到他砸玻璃，有看到
      宙○○拿鐵棍打外面的那個人，也就是死者，他是亂打，
      打一打又衝進屋裡，「黑輪」是帶頭衝進去，再來就有很
      多人衝進去等語（見98偵256 號卷四第131頁至第132頁）
      。
    (乙)於本院審理時證述：到黃○○住處時，我跟巳○○下車站
      在車子旁，子○○就跑過去屋子那邊，一開始看到黑輪他
      們一群人衝進去先砸車子、房子玻璃，過一下子有看到一
      個人衝出來屋外，宙○○原本就在外面，就看到宙○○站
      在死者旁邊，拿東西在打死者，因為他鼻子白白的，有包
      紮紗布，很明顯，後來好像有人說警察來了，大家就走了
      等語（見本案審理卷四第153頁背面至第159頁）。
    被告酉○○之供述、證述：
    (甲)於98年01月20日偵訊時證述：在現場我有看到有人在砸車
      ，但是我們都沒有下車等語（見98偵256號卷三第130頁）
      。
    (乙)於本院審理時證述：剛到現場時，我有看到有幾個人在砸
      一部貨車等語（見本案審理卷四第59頁正面）
    被告天○○之供述、證述：
    (甲)於98年02月20日偵訊時證述：（到現場做什麼？）我下車
      而已，其他的人就走過去了，辰○○沒有，他在車上顧車
      ，丙○○站在我的旁邊，我們都站在水溝旁邊，我們沒有
      過去，站在那邊看等語（見98偵256號卷四第199頁）。
    (乙)於本院審理時證述：到黃○○住處後，我跟丙○○下車在
      車旁邊而已，車子是停在水溝旁，辰○○應該在車的旁邊
      ，有聽到敲敲打打的聲音等語（見本案審理卷四第177 頁
      正、背面）。
    被告丙○○之供述、證述：
    (甲)於98年02月20日偵訊時證述：在現場我看到「阿乾」、戌
      ○○、「黑輪」他們拿鐵管衝進去屋子裡面，辰○○在駕
      駛座那邊，「凱元」在我的旁邊，我們都沒有進去到廣場
      那邊等語（見98偵256 號卷四第207頁、第208頁）。
    (乙)於本院審理時證述：到黃○○住處後，戌○○、宙○○、
      黑輪先經過我那邊，看到他們有拿鐵管衝進去廣場，子○○也有拿棒球棍吧，從我旁邊經過，有聽到屋子內外有慘
      叫聲、砸東西的聲音，當時很混亂，然後就有人喊警察來
      了，就回車上，前面的車開走，我們就開走等語（見本案
      審理卷四第190頁背面、第193頁背面）。
    被告庚○○之供述、證述：
    (甲)於98年02月21日羈押審訊時供述：過去案發現場時，對方
      家裡有己○○、郭文正和「三哥」3 個人，本來門鎖起來
      進不去，後來是那「三哥」說有認識我們裡面的有一個叫
      「培祥」的，然後他們二個就不知道怎麼講，然後那個「
      三哥」就開門，然後大家才可以進去，有的人進去打人，
      我跑到另外一邊的神明廳那邊打玻璃，壬○○還有戌○○
      ，有進到對方喝酒的地方打人，其他的我都不認識，我是
      用棒球棍打神明廳的玻璃還有電視，其他的人有的打冰箱
      ，後來把冰箱弄翻倒掉等語（見本院98聲羈42號卷第6 頁
      至第9頁）。
    (乙)於本院審理時證述：案發當天去黃○○住處，我們同車5
      個人都有下車，我知道我們手上都有拿東西，但不確定是
      拿什麼，外面有車子、機車被砸，我砸神明廳旁邊的玻璃
      ，一開始裡面的人把門鎖起來，外面的人就叫他們開門，
      圍在外面的有壬○○、子○○、丁○○，有聽到裡面叫三
      哥的人認識我們裡面的培翔，後來未○○在保證不傷害三
      哥的情況下，讓三哥開門，將他扶出來，就很多人衝進去
      ，我打完神明廳的玻璃後到隔壁間，看到壬○○、戌○○
      、子○○他們在打己○○，他好像趴在地上，手抱著頭，
      另一個被害人則手抱著頭跑出去，有聽到裡面的人喊說不
      要讓他跑，應該是針對跑出去的郭文正，當時就是只有他
      要跑出去，我進去有打裡面那台電視等語（見本案審理卷
      四第224頁正面至第231頁正面、第239頁）。
    復有刑案現場測繪圖1 紙（見相驗卷第18頁）、現場及蒐
      證照片64張（見相驗卷第19頁至第29頁、98偵256 號卷一
      第54頁至第64頁）、雲林縣警察局鑑識課刑案現場勘查報
      告1份（見98偵256號卷五第75頁至第99頁）、告訴人寅○○之車輛維修估價單1 張及照片23張（見本案審理卷一第
      328頁、第329頁資料袋）、案發現場照片5 張及被告壬○○、宙○○取出兇器之照片9張（見本案審理卷二第180頁
      至第187 頁）、公訴人庭呈之現場照片14張（見本案審理
      卷三第44頁至第48頁）、警方於98年08月16日測量命案現
      場之照片22張及現場測繪圖（見本案審理卷四第3 頁至第
      15頁）、於98年08月19日測量命案現場之照片12張及現場
      測繪圖（見本案審理卷五第54頁至第61頁）、告訴人黃○○住處及車輛遭毀損之照片（見本案審理卷五第121 頁至
      第129頁）等附卷可參，並有如附表所示之斷裂棒球棍3支
      、撞球桿1支、鐵管3支、西瓜刀之刀鞘1支扣案可佐。
    由上開告訴人己○○、被告子○○之證述，可知被告壬○○於衝入客廳後，旋即持鐵管毆打被害人郭文正，被告子
      ○○為被告壬○○邀集前往之人，應無故為被告壬○○不
      利證述之可能，且當時客廳之前門狹窄，門寬僅70公分（
      見本案審理卷五第61頁正面照片），前來尋仇之人正欲進
      入客廳，被害人郭文正當時最好的做法，就是閃邊躲避，
      倘非被害人郭文正遭到毆打，其豈會甘冒生命危險，以雙
      手提高衣領而抱頭強行擠出該客廳，是被告壬○○否認毆
      打被害人郭文正一情，應非可採。另依上開追加被告丑○○、乙○○、陳柏睿、被告子○○、未○○、巳○○、宇
      ○○、申○○、玄○○等人之證述，可知被告宙○○於案
      發現場之庭院廣場有持兇器毆打被害人郭文正之情形，雖
      被告宙○○為本案事主之一，但本案行動主要為被告壬○○所召集、指揮，上開被告及追加被告亦非被告宙○○所
      邀集，其等若要虛偽陳述，僅需陳稱未看見何人毆打被害
      人郭文正即可，何必誣指被告宙○○。至於部分參與本案
      之被告或追加被告雖未證述被告宙○○於案發當時，有在
      庭院廣場毆打被害人郭文正之情形，然於案發當時，人數
      眾多，各個參與之被告或追加被告是否均能注意現場毆打
      對方之情形，並非無疑，且參與之被告或追加被告因個人
      之情誼或其他緣由，致未據實供出現場情形，亦屬常有，
      尚難僅以部分被告或追加被告未證述被告宙○○有在庭院
      廣場參與毆打被害人郭文正之情形，即為被告宙○○有利
      之認定。是被告宙○○辯稱並無毆打被害人郭文正之行為
      ，亦難採信。
  (3)被害人己○○、郭文正遭被告壬○○等同夥多人持器械毆打
    後，經送醫急救，被害人己○○受有左頂骨撕裂傷（L/W ）
    1×2公分及血腫、後頂骨大片紅腫約10×5 公分、後頸部紅
    腫5×7公分、背部多處紅腫（左上背5×5公分、右上背5×3
    公分、下背約30公分、左肩胛骨延至腋下紅腫15公分）、左
    顴骨傷口（W'd ）0.5×0.5公分、左手前臂撕裂傷（L/W）1
    公分、左側尺骨鷹嘴突開放性骨折、左側第5 掌骨骨折及右
    側第2、5掌骨骨折、右側第4、5指骨骨折及右側尺骨粉碎性
    骨折、左腳第2、3、4、5蹠骨骨折、多處擦傷等傷害，經治
    療後右手第4及第5手指仍關節僵硬，活動遺存顯著障礙等情
    ，有佛教慈濟綜合醫院大林分院之診斷證明書（見98偵256
    號卷二第43頁、本案審理卷六第161 頁）、病歷影本（見本
    案審理卷一第131頁至第166頁）、病情說明書（見本案審理
    卷六第225 頁）、彰化基督教醫院雲林分院（前為慈愛綜合
    醫院）之病歷影本（見本案審理卷二第115頁至第126頁）、
    受傷照片5 張（見本案審理卷二第188頁至第190頁）等在卷
    可參，而告訴人己○○所受上開右手傷害，並未傷及大拇指
    或食指，雖其活動遺存顯著障礙，但僅手握力較差，有上開
    病情說明書在卷可參，是其右手主要之抓握機能尚難認已達
    嚴重減損程度，應未達刑法規定之重傷害程度；而被害人郭
    文正則因後枕部大量出血、頭骨碎裂、白色組織物溢出、左
    眉上撕裂傷（L/W）5cm、口腔及雙鼻孔出血等傷害，於到達
    醫院前即已死亡（命案現場救護人員即已測不到脈博），此
    有彰化基督教醫院雲林分院之診斷證明書及病歷影本（見相
    驗卷第16頁、本案審理卷二第127頁至第137頁），並經檢察
    官督同法醫師相驗屬實，亦有勘（相）驗筆錄、法務部法醫
    研究所解剖報告書、鑑定報告書、相驗及解剖照片、臺灣雲
    林地方法院檢察署相驗屍體證明書等（見相驗卷第30頁、第
    32頁、第40頁至第92頁）附卷可稽。又依上開法務部法醫研
    究所鑑定報告所載，被害人郭文正所受傷害為：1.外部檢查
    ：頭部8 處撕裂傷，分別為後面5處，7.5公分、11公分、
    11.5公分、9公分、10.5公分；右側2處，6.5公分、2.0公分
    ；左側1處，7.5公分，枕部後面5 處撕裂傷大致互相平行，
    且均為長條形；左眉上方1處圓頂山形擦挫傷，約5.5×4
    公分（研判為較粗棍棒頂端處壓印痕，棍棒頂端處至少5.5
    公分寬），擦挫傷內有1處撕裂傷；左臉與鼻尖各1處擦挫
    傷，分別為3.8×3.5公分、3×2.5 公分；上下嘴唇各1處
    擦挫傷，分別為3×1.5公分、1.5×1 公分；背部4處弧面
    形刮擦傷（研判為棍棒頂端面戳印痕），圓弧面底部分別為
    2.2公分、1.6公分、1.8公分、2.2公分；背部至少13處條
    形瘀傷（研判為棍棒棒身壓印痕），最長15公分，條形瘀傷
    中央含蒼白區域，蒼白區域約1.1 公分寬；臀部兩側大片
    瘀傷，上有多處條形瘀傷不明顯之條形瘀傷（研判為棍棒棒
    身壓印痕）；兩側肩膀、前臂、手掌及手掌背面多處瘀傷
    與刮擦傷；左右大腿及小腿背面大片瘀傷；左膕部1 處
    圓頂山形擦挫傷，5.5×3.5公分（研判為較粗棍棒頂端處壓
    印痕，棍棒頂端處至少5.5 公分寬；右膕部4 處條形瘀傷
    （研判為棍棒棒身壓印痕），條形瘀傷中央含蒼白區域，蒼
    白區域約1.1 公分寬；二小腿嚴重瘀傷，並出現多處條狀
    瘀傷（研判為棍棒棒身壓印痕），條形瘀傷中央含蒼白區域
    ，有兩種，右邊小腿蒼白區域較粗約1.7 公分寬，左邊較細
    約1.1 公分寬。2.內部檢查：頭皮下前額及後枕部頭皮下
    軟組織瀰漫性出血；顱骨骨折，枕骨粉粹性骨折延伸至右
    頂部，最長骨折線長11公分，額骨右前顱凹底部近中央處線
    狀骨折，長2 公分；小腦、腦幹、右顳葉底部與左額葉前
    端蜘蛛網下腔出血及腦挫傷；胸廓後面第六至第十肋骨間
    軟組織出血等。3.死者之致命傷在頭部，外部檢查共計8 處
    撕裂傷，其中尤以頭部後面5 處大致互相平行撕裂傷所造成
    之枕骨粉粹性骨折最為嚴重。4.根據解剖結果及本案卷宗資
    料綜合研判，死者因遭多人毆打，致頭、背、臀及四肢多處
    且多種鈍器（粗細不等之棍棒）傷，致枕骨、頂骨及額骨骨
    折，小腦、腦幹、右顳葉底部與左額葉前端蜘蛛網下腔出血
    及腦挫傷，終致神經性休克而死亡；死亡方式為「他殺」。
  (4)被告壬○○等人應係誤認被害人郭文正為先前與被告宙○○
    發生互毆糾紛之對方黃○○，被告壬○○等人共同毆打被害
    人郭文正並未逾越其等共同傷害之犯意聯絡範圍：
    告訴人黃○○於偵訊時已證述其與死者郭文正之身材差不
      多（見98偵256 號卷二第33頁）。又告訴人己○○於偵訊
      時證述：當晚很混亂，在開門前，外面就有人說「就是這
      2 個大胖子」，並指著我及郭文正，我就有跟他們說「郭
      文正不是你們要找的那一個人，跟他沒有關係」，但是他
      們衝進來後，還是一直猛打我及郭文正等語（見98偵256
      號卷二第39頁、第40頁）；於本院審理時證述：在開門前
      ，就有人喊說就是這兩個胖子，我就說跟我這個朋友沒有
      關係，他說不管，就是你們兩個胖子就對了，我跟郭文正
      、黃○○的體格、身材都差不多等語（見本案審理卷三第
      24頁正背面、第26頁正面）。本案於案發當時現場人員眾
      多，十分混亂，該處又為告訴人黃○○住處等情，被告壬○○等人確有可能誤認被害人郭文正為先前與被告壬○○
      、宙○○發生互毆之對方黃○○。
    於98年01月06日與告訴人己○○、黃○○發生互毆者，主
      要為被告宙○○，而被告宙○○於本院審理時證述：到黃
      ○○住處，是先讓申○○下車，我去停車，在圍的時候其
      實我沒有在那邊，我衝下去時，門已經打開，下車走到廣
      場，有看到有人倒在地上，不清楚他是誰等語（見本案審
      理卷四第245頁背面、第246頁背面、第252 頁背面），可
      見被告宙○○並未在告訴人寅○○打開客廳前門前，先行
      確認客廳內之被害人郭文正是否即為告訴人黃○○。
    被告子○○於偵訊時證述：當時壬○○在屋內客廳有說打
      錯人了，我們衝進去，看到壬○○拿鐵管先打了郭文正頭
      部前面，才發現打錯等語（見98偵256號卷二第133頁），
      亦證述被告壬○○有打錯人之情形。
    又被害人郭文正於案發當時自客廳以雙手抱頭擠出至屋外
      時，被告壬○○確有喊說「就是那個」、「就是他」、「
      打他」，業據追加被告許○維、被告巳○○於本院審理時
      ，及被告午○○於偵訊及本院審理時證述在卷，而被告辰
      ○○於本院審理時亦證述被害人郭文正跑出屋外時裡面有
      人喊說：就是那個人，打他等語；被告庚○○於本院審理
      時亦證述：當時有聽到裡面的人說不要讓他跑了等語，已
      如上述，足見被害人郭文正於案發當時確已遭被告壬○○
      等同夥鎖定為傷害之對象無誤。而被害人郭文正於案發前
      1、2日並未參與告訴人己○○、黃○○與被告宙○○等人
      之糾紛，於案發當時亦未有與被告壬○○等人發生言語或
      肢體衝突之情形，其遭被告壬○○等人鎖定為傷害對象，
      最有可能即是被告壬○○誤認其為告訴人黃○○。
    由上可知被告壬○○應有誤認被害人郭文正為告訴人黃○○之情形，應可認定。被告壬○○及其辯護人否認有誤認
      之情形，並非可採。又被告壬○○等數十人於案發當晚在
      舊果菜市場集結時，被告壬○○所指欲報復之對象是長得
      胖胖的，須待其確認後再行毆打、教訓，已如上述，且大
      多數參與本案之共犯並未參與案發前2 日在新果菜市場所
      發生之互毆糾紛，足認參與本次行動之被告等人並不知案
      發當晚欲行報復之真實對象為何人，而被害人郭文正、己○○及黃○○等人之身材均屬肥胖體格，且被告壬○○於
      衝入客廳後，即持鐵管毆打被害人郭文正，亦如上述，足
      見被告壬○○所確認之報復對象包含被害人郭文正。是被
      告壬○○等人毆打被害人郭文正之身體，並未逾越被告壬○○等數十人傷害他人之犯意聯絡範圍。故被告壬○○、
      子○○辯稱：毆打被害人郭文正屬共犯犯意聯絡以外之範
      圍云云；被告辰○○辯稱：部分共同被告所實行之毆打致
      郭文正死亡行為，已超越伊預見範圍云云，均難認可採。
  (5)被告午○○應有逾越共犯傷害他人之犯意聯絡，而有殺害被
    害人郭文正之未必故意：
    被告午○○於警詢及偵訊時已坦承有持糞叉毆打被害人郭
      文正之頭部後腦約6、7下（見98偵256 號卷四第26頁、第
      38頁），嗣於本院審理時亦坦承有先後持糞叉、鐵管毆打
      被害人郭文正，其中拿糞叉時是站在被害人郭文正的頭部
      上面，拿鐵管是站在被害人郭文正的臀部、腳邊等情形（
      見本案審理卷三第307頁背面、卷五第217頁正面、背面）
      。
    被告辰○○於警詢時證述：當時在現場有看到午○○持糞
      叉站在死者郭文正頭部上方，朝頭部後腦猛打等語（見98
      偵256號卷三第60頁至第61頁、卷四第155頁）；於偵訊時
      證述：有看到午○○拿糞叉打死者的頭部等語（見98偵25
      6 號卷三第78頁）；於本院審理時亦證稱：有看到午○○
      拿糞叉站在死者頭的前面打郭文正的後腦勺1、2下等語（
      見本案審理卷三第287頁、第291頁、第294 頁）。被告申
      ○○於偵訊時亦證述：我有看到午○○拿糞叉打死者的頭
      部等語（見98偵256 號卷四第86頁）。被告甲○○於偵訊
      時證述：在打人現場，午○○用糞叉在打外面的人的背部
      及頭部，那個人是趴著的等語（見98偵256 號卷六第74頁
      ）。追加被告少年許○維於本院審理時證述：有看到午○○站在死者的頭上面，拿糞叉上下揮打，他應該是打死者
      頭部等語（見本案審理卷五第96頁正面、第97頁正面）。
      亦均證述被告午○○於案發現場，有持糞叉毆打當時趴在
      地上之死者郭文正頭部之情形。至於被告申○○於本院審
      理時改證稱：不敢確定午○○拿糞叉打死者的頭部，在檢
      察官那邊是亂說的云云；被告甲○○於本院審理時改證述
      ：我猜測午○○好像有打死者頭部，就直接說有打頭，但
      事實上我沒有看到云云，應均係事後迴護被告午○○之詞
      ，不可採信。
    由上開被告午○○本身之供述及同案被告辰○○、申○○
      、甲○○及少年許○維等人之證述，足認被告午○○確有
      持糞叉毆打被害人郭文正之頭部後腦多下。又依被告辰○○於本院審理時證述：午○○當時是拿糞叉從上往下朝被
      害人郭文正頭部揮擊，糞叉尖尖的部位不是朝午○○自己
      ，至於糞叉什麼位置打到死者，我不清楚等語（見本案審
      理卷三第304 頁背面）；被告甲○○於本院審理時證述：
      午○○是用糞叉尖銳的那端背面平平的打死者等語（見本
      案審理卷四第147頁正面至第148頁正面）。而以被害人郭
      文正所受頭部傷害並無穿刺傷或細小條痕傷之情形研判，
      被告午○○應確非以糞叉之尖端刺殺被害人郭文正，亦非
      以糞叉之鐵條處毆擊到被害人郭文正。則其持糞叉毆打被
      害人郭文正之頭部，應係毆擊到糞叉木把之位置。
    雖被告午○○之辯護人以被告午○○並未以糞叉尖銳之鐵
      條一端刺殺被害人郭文正身體，足見被告午○○並無殺人
      之犯意云云。然本件被害人郭文正之頭部所受傷害，其中
      頭部枕部後面（即後腦）有5 處撕裂傷大致互相平行，且
      均為長條形，並造成枕骨粉碎性骨折，有被害人之相驗、
      解剖相片及法務部法醫研究所鑑定報告在卷可憑（見相驗
      卷第45頁至第49頁、第62頁至第65頁、第88頁背面、第90
      頁正面），足見被害人郭文正當時頭部後腦所受毆擊之力
      道甚重。被告午○○於98年03月17日延押庭訊問時亦供稱
      ：（在打死者的過程中，有無只有你一人打死者的情形？
      ）有，就是我要打時，我叫他們讓開，等我打完後，換他
      們打等語（見本院98偵聲29號卷第26頁），而此與其持糞
      叉猛力毆擊被害人郭文正時，因所持糞叉前端有尖銳金屬
      ，且糞叉有相當長度，易傷及旁人，故由其一人獨自持糞
      叉毆擊被害人郭文正之情核屬相符。
    查被害人郭文正之頭部為人體重要部位，尤其後腦更是生
      命要害，倘以棍棒猛力毆打，足以造成被害人郭文正之頭
      部骨折、顱內出血而致死，被告午○○為已滿18歲之人，
      對此自應知之甚明，其於被害人郭文正已趴地不起，無力
      反抗之情況下，猶持糞叉木把猛力毆擊被害人郭文正之頭
      部多下，足見被告午○○主觀上應有縱使被害人郭文正因
      其毆擊而死亡，亦不違背其本意之意思，是被告午○○對
      於持糞叉木把毆打被害人郭文正之頭部後腦，顯有殺害他
      人之未必故意，可予認定。
  (6)按殺人與傷害致死、重傷害致死之區別，即在下手加害之時
    ，有無殺意為斷，即被告在主觀上有無奪取被害人性命之預
    見與欲望。至被害人受傷之部位、傷痕之多寡，被告所持之
    凶器、犯案之動機等，均為法院參考之重要資料，但並非唯
    一絕對之標準，此有最高法院44年度臺上字第373 號、51年
    度臺上字第1291號判例意旨可資參照。經查，被害人郭文正
    雖遭被告壬○○等數十人毆擊致死，但被害人郭文正與被告
    壬○○等數十人並無仇隙，被告壬○○等人應係誤認被害人
    郭文正為告訴人黃○○，已如前述，而被告宙○○、戌○○
    等人與告訴人己○○、黃○○等人僅因停車糾紛、談論和解
    過程發生爭執生有嫌隙，被告壬○○、宙○○等人糾眾欲教
    訓告訴人己○○、黃○○等人，未參與案發前二日糾紛事件
    之其餘被告及同夥亦多以相挺朋友之想法加入參與案發當天
    之行動，被告壬○○等數十人大部分與告訴人己○○、黃○○間並無糾紛，應無殺死告訴人己○○、黃○○之動機，且
    由被告壬○○在持鐵管毆打告訴人己○○之過程，被告子○○猶在旁一再提醒被告壬○○「不要打頭」，及告訴人己○○在被毆打時，處於極度劣勢，被告宇○○亦有攜帶西瓜刀
    前往，倘被告壬○○等人欲殺害告訴人己○○，顯然輕而易
    舉即可取走告訴人己○○之生命，但被告壬○○等人卻未如
    此為之等情，可知除被告午○○外，其餘被告壬○○等數十
    人應無殺人之直接故意或未必故意。公訴人認被告等19人具
    有共同殺人故意之犯意聯絡，尚有未洽。
  (7)次按刑法上傷害（重傷）人致死罪為結果犯，如多數人下手
    毆打，本有犯意之聯絡，即屬共同正犯，對於共犯間之實施
    行為，既互相利用，就傷害（重傷）之結果，自應同負責任
    （參照最高法院19年上字第1846號判例意旨）。另共同正犯
    ，在合同之意思內各自分擔犯罪行為之一部，相互利用他人
    之行為，以達其犯罪之目的者，即應對全部所發生之結果，
    共同負責，自無分別何部分之傷，孰為下手人之必要（最高
    法院27年上字第755 號、28年上字第3110號、29年上字第10
    11號判例意旨可資參照）。再按刑事法上之加重結果犯，以
    行為人對於加重結果之發生有預見之可能，能預見而不預見
    者為要件。刑法第277條第2項前段之傷害致人於死罪，係對
    於犯普通傷害罪致發生死亡結果所規定之加重結果犯，依同
    法第17條之規定，以行為人能預見其死亡結果之發生而不預
    見為要件，而此所謂能預見自亦又指客觀情形而言，與加害
    人本身主觀上有無預見之情形不同，倘加害人主觀上已有預
    見，而結果之發生又不違背其本意時，則屬刑法第13條第2
    項所規定間接故意之範疇，無復論以加重結果犯之餘地（最
    高法院90年度臺上字第6092號判決亦同此見解）。經查：
    本案被告壬○○等19人係因被告宙○○與告訴人己○○、
      黃○○等人間生有衝突，而糾眾前往尋仇、報復，被告壬○○等數十人於前往告訴人黃○○住處前，即在舊果菜市
      場聚集，並提供鐵管、球棒、撞球桿等兇器供共同前往參
      與之同夥拿取持用，且前往告訴人黃○○住處時，即有多
      人共同持鐵管、棒棍等兇器攻擊告訴人己○○及被害人郭
      文正，是依上開所述，固無證據可認被告壬○○等數十人
      主觀上有殺害對方之決意（被告午○○除外），但以被告
      等與其餘參與之人共逾37人，於同一時地，因同一原因持
      械前往案發現場，由被告壬○○率先持鐵管毆打被害人郭
      文正、己○○，繼而同行之1 、20人分別共同毆打被害人
      郭文正、己○○，足見其等係共同基於傷害之犯意前往尋
      仇，自難以部分被告於其同夥毆打告訴人己○○、被害人
      郭文正過程中未全程參與，以及並未動手而卸責，被告等
      人與其餘毆打被害人郭文正、己○○及在場助勢之人間具
      有共同犯意，並分擔實施行為至明。又其等有犯意聯絡，
      即應對全部所發生之結果，共同負責，自無分別何人實際
      下手傷害、被害人何種傷勢係由共犯何人所為之必要。
    被告壬○○等人同行到場之人至少有37人，進入告訴人黃
      ○○住處下手實施毀損、毆打之人約共有1 、20人，並有
      多人分持重達1、2公斤之鐵管或鋁質球棒、木棒、糞叉等
      兇器毆打被害人郭文正身體、頭部各處，則以多人之力共
      同以堅硬重物之棍棒毆打被害人郭文正身體各處，被告等
      人於毆打被害人郭文正時，既在場共同毆打或助勢，依通
      常觀念，在客觀上顯有預見此種傷害行為將導致被毆打人
      郭文正嚴重傷勢，而發生死亡結果之可能，乃竟未能預見
      ，自應成立傷害致死之加重結果犯。
    依上開法醫研究所鑑定結果，被害人郭文正之死亡係肇因
      於遭多人毆打，致頭、背、臀及四肢多處且多種鈍器（粗
      細不等之棍棒）傷，致枕骨、頂骨及額骨骨折，小腦、腦
      幹、右顳葉底部與左額葉前端蜘蛛網下腔出血及腦挫傷，
      終致神經性休克而死亡，核與前開所述被告壬○○等人持
      鐵管、棍棒、糞叉共同毆打等情狀相符，被告壬○○等人
      之共同傷害行為與被害人郭文正之死亡結果間，顯具有相
      當之因果關係。
    依前開事證相互勾稽以觀，被告壬○○等數十人共同基於
      傷害之犯意，糾眾前往告訴人黃○○住處尋仇、報復，自
      行或推由部分共犯下手持鐵管、棍棒、糞叉等兇器毆打被
      害人郭文正身體，此種傷害行為導致被害人郭文正死亡結
      果，被告壬○○等數十人對此結果在客觀上亦有預見可能
      而不預見，且共犯中所為之行為亦在其等共同犯意聯絡範
      圍內，即應對全部所發生之結果，共同負責。
    末按刑法第283 條所謂聚眾鬥毆，係指參與鬥毆之多數人
      ，有隨時可以增加狀況者而言（最高法院28年上字第621
      號判例意旨參照），本案被告等人前去告訴人黃○○住處
      前，已先透過各方聯絡，在舊果菜市場集合，始共同前往
      告訴人黃○○住處，並無隨時可以增加之狀況，自與聚眾
      鬥毆情形不合，附此敘明。
  (五)關於上開犯罪事實七部分（即被告子○○、壬○○、宙○○
    、未○○等人所涉犯偽證部分）：
  1.被告子○○、壬○○、宙○○、未○○等人對於檢察官起訴
    之偽證犯行均已坦承在卷（見本案審理卷一第295 頁正面、
    卷六第259頁背面、第260頁正面），並有其等於98年01月08
    日檢察官面前之偵訊筆錄及證人結文在卷可參（見98偵256
    號卷一第77頁至第86頁、第95頁至第103頁、第111頁至第11
    9頁、第130頁至第137頁）。
  2.查本件前往案發現場之參與車輛多達16輛車、人數已逾37人
    以上，且參與之同夥先於舊果菜市場經過相當時間之聚集後
    ，再同行前往案發現場，路程亦約有10分鐘，被告壬○○、
    宙○○、子○○、未○○等人於到達案發現場時，並均有下
    車進入告訴人黃○○之住處，已如上述，其等對於到達案發
    現場參與本案之車輛及人數眾多，顯難諉稱不知。
  3.被告子○○於98年01月08日13時49分許，在雲林縣警察局西
    螺分局臨時偵查庭，經檢察官先以被告身分訊問後，改以證
    人身分訊問，並諭知具結之義務及偽證之處罰，經被告子○○具結後，檢察官並告以恐因陳述致自己受刑事追訴，得拒
    絕證言，被告子○○猶證述：「（你昨天是跟誰出去？發生
    什麼事情？）我跟壬○○（綽號黑輪）及「阿乾」（宙○○
    ）（去案發現場），其他人我都不認識，之前也沒有看過，
    總共有10幾個人，我是被壬○○開車載我去的…總共有4 台
    車去」云云，有該次偵訊筆錄及證人結文在卷可憑（見98偵
    256 號卷一第81頁、第86頁）。然其嗣於同年月19日警詢時
    則明確供述：當天是乘坐巳○○的車到案發現場，案發當天
    一起去的有巳○○、宇○○、午○○、地○○、未○○、戌
    ○○、宙○○、壬○○、丑○○等語（筆錄誤為陳威民）等
    人（見98偵256 號卷二第84頁），於同日檢察官偵訊時亦證
    述：（除了上次問的以外，你還要更正什麼？）人數要更正
    ，還有我坐誰的車要更正，還有有些人我是認識的，上次說
    不認識，其實是有一些是認識的；總共我認識的有7、8個人
    去現場，包括不認識的總共有30個人以上，總共10幾台車等
    語（見98偵256 號卷二第133頁、第134頁），明顯與其上開
    先前於98年01月08日檢察官面前之證述不符。而被告子○○
    係乘坐被告巳○○之車輛前去案發現場，核與被告巳○○及
    玄○○於本院證述相符（見本案審理卷三第207 頁正面、卷
    四第152 頁正面），並經本院認定屬實，被告子○○嗣後於
    同年月19日之警詢中，亦能明確指出所認識共同前往參與本
    案之其他被告姓名，足見其於98年01月08日檢察官面前之證
    述，有隱匿到場參與共犯之虛偽不實情形。又98年01月08日
    為本件案發之翌日，距離案發時間甚近，記憶應屬猶新，且
    被告子○○於98年01月19日警詢，對於先前何以所述不同，
    亦供稱：因為壬○○是事主，所以就說是坐他的車等語，於
    同日之偵訊則供稱：（為何你這次的說法與上次不同？）因
    為害怕等語（見98偵256 號卷二第133 頁），並非記憶問題
    致陳述不完全。故被告子○○上開於98年01月08日檢察官面
    前所為之證述，顯已隱匿其所搭乘車輛之駕駛被告巳○○及
    其他所認識共同參與之被告戌○○、宇○○、午○○、地○○、未○○、追加被告丑○○等多人，並少說到場參與本案
    之共犯人數。
  4.被告壬○○於98年01月08日15時07分許，在雲林縣警察局西
    螺分局臨時偵查庭，經檢察官先以被告身分訊問後，改以證
    人身分訊問，並諭知具結之義務及偽證之處罰，經被告壬○○具結後，檢察官並告以恐因陳述致自己受刑事追訴，得拒
    絕證言，且經被告壬○○同意引用其同日先前以被告身分應
    訊之供述作為其證人身分之證述，並另證稱：（你要更正什
    麼？）我車上後面是坐二個不認識的…我有載戌○○…；（
    去的人還有誰你認識的？）我認識的就只有這幾個人（指戌
    ○○、子○○、宙○○）；（去的有10幾個人，你認識的就
    這幾個？）就「培翔」，也是在新市場上班…云云，而其於
    同日先前以被告身分亦陳述：（你們怎麼去的？總共幾個人
    ？）我自己一個人開車去的…昨天去現場的有我、阿乾、子
    ○○及另外2 台車，但是其他人是誰我不知道，總共有10幾
    個人去；（子○○、阿乾是怎麼去的？）阿乾開車載子○○
    …云云，有該次偵訊筆錄及證人結文在卷可憑（見98偵256
    號卷一第96頁、第100頁、第103頁）。惟其於案發當天，所
    駕駛車輛除搭載被告戌○○外，尚有搭載被告丁○○、庚○○及少年許○維等人，另其所邀集前往參與之人除被告戌○○、子○○外，尚有被告地○○、丁○○、宇○○、申○○
    、甲○○、追加被告少年許○維、陳柏睿等人，業經本院認
    定如上，而被告庚○○、丁○○、地○○與被告壬○○同為
    環陞貨運公司之同事，被告申○○、甲○○及少年許○維等
    人則時常在果菜市場幫忙被告壬○○搬運蔬菜，被告壬○○
    對於此等同夥並非不認識，足見被告壬○○於98年01月08日
    檢察官面前之證述，亦有隱匿到場參與共犯之虛偽不實情形
    。又此等同夥或為被告壬○○同事，或常幫被告壬○○搬運
    蔬菜，多為被告壬○○所邀集，其對於此等同夥之姓名或綽
    號自難諉稱不知。被告壬○○上開於98年01月08日檢察官面
    前所為之證述，顯已隱匿其同車搭載前往之被告丁○○、庚○○、追加被告少年許○維，及其他一同前往參與之被告地
    ○○、宇○○、申○○、甲○○、追加被告陳柏睿等多人，
    並少說到場參與本案之共犯人數，堪予認定。
  5.被告宙○○於98年01月08日16時40分許，經檢察官偵訊時先
    以被告身分供述：（總共有幾台車去？）我知道的有4 台，
    我下車時有回頭看一下，當時有4 台車；（總共有幾個人去
    ？）差不多7至10人云云（見98偵256號卷一第112頁、第113
    頁），嗣經檢察官將其改以證人身分訊問，並諭知具結之義
    務及偽證之處罰，經被告宙○○具結後，檢察官並告以恐因
    陳述致自己受刑事追訴，得拒絕證言，且經被告宙○○同意
    引用其同日先前以被告身分應訊之供述作為其證人身分之證
    述，並另證稱：去的時候，我確定只有子○○坐我的車，沒
    有其他人云云（見98偵256號卷一第116頁），顯已隱匿其所
    搭載之被告申○○，及搭載被告子○○前往之被告巳○○，
    並少說到場參與之共犯人數，亦堪予認定。
  6.被告未○○於98年01月08日21時10分許，在雲林地檢署第一
    偵查庭，經檢察官先以被告身分訊問後，改以證人身分訊問
    ，並諭知具結之義務及偽證之處罰，經被告未○○具結後，
    檢察官並告以恐因陳述致自己受刑事追訴，得拒絕證言，經
    被告未○○同意引用其同日先前以被告身分應訊之供述作為
    其證人身分之證述，而其同日先前以被告身分應訊時陳述：
    （你們有幾人幾台車到現場？）4 台車，約10幾人云云（見
    98偵256號卷一第132頁），並於具結後證述：（你看到下車
    的人是不是都有拿棍棒？）…好像只有2、3人拿鐵管…云云
    （見98偵256號卷一第135頁）。對於參與之人數、車輛及大
    部分參與的人有拿鐵管等情顯有隱匿。
  7.被告未○○之辯護人雖辯稱：被告以「被告身分」供述後，
    檢察官即以此項供述，直接轉換為證人之證述，能否認為被
    告係「證人」「供後」具結，而為虛偽陳述，非無疑義云云
    。惟刑法之偽證罪以「於執行審判職務之公署審判時或於檢
    察官偵查時，證人、鑑定人、通譯於案情有重要關係之事項
    ，供前或供後具結，而為虛偽陳述」為要件，其情形包含「
    供前或供後具結」，刑事訴訟法第188 條亦規定「具結，應
    於訊問前為之。但應否具結有疑義者，得命於訊問後為之。
    」是實務上常見檢察官以被告身分傳訊當事人，於訊問過程
    ，被告之供述內容涉及他人，檢察官乃於最後訊問被告所述
    關於他人之部分是否屬實，而令被告以供後具結之方式擔保
    其所述真實性。而本件檢察官於將被告壬○○、宙○○、未
    ○○等人以被告身分訊問後，改以證人身分訊問，並諭知具
    結之義務及偽證之處罰，經被告具結後，檢察官並告以恐因
    陳述致自己受刑事追訴，得拒絕證言，再詢以「是否同意引
    用剛才你所講的來當作證言？還是要再重複問一次？」，被
    告壬○○、宙○○、未○○等人均表示同意引用，其中被告
    壬○○、宙○○並先當庭與其辯護人討論，始為上開表示。
    此情形核與上開實務上常見之供後具結情形相類似。足認檢
    察官對於上開被告等人之權益已充足保障，其具結程序當難
    認有何違法、瑕疵。
  8.本件被告子○○、壬○○、宙○○、未○○等人，於98年01
    月08日檢察官偵查時，經檢察官以證人身分命其等具結後，
    猶為上開虛偽證述，隱匿參與本案犯罪之共犯及少說到場參
    與之共犯人數，已足以影響檢察官對於其等所隱匿共犯及其
    他未顯現共犯之偵查結果，其等上開行為應已構成刑法之偽
    證罪，應可認定。
  9.至於辯護人辯稱被告被訴偽證部分應係構成刑法第164條第1
    項之使犯人隱避罪云云。惟被告子○○、壬○○、宙○○、
    未○○等人已構成偽證罪，已如前述，且按使犯人隱避罪以
    明知其為犯人而使之隱避為條件，所謂使之隱避，必須有指
    使或風示（指宣告訓示）隱避之意旨始屬相當，最高法院24
    年上字第3518號判例要旨可資參照。而本件被告子○○、壬○○、宙○○、未○○等人僅係就參與本案之共犯人數及對
    象有所隱匿，並無積極證據顯示其等有指使或風示參與共犯
    ，使之隱避之情，是辯護人上開辯解要難認可採，附予敘明
    。
  (六)綜上所述，本案被告壬○○等19人之事證已臻明確，其等犯
    行應均堪認定，自應依法予以論罪科刑。
貳、論罪科刑之理由：
一、被告壬○○等人所犯之罪名：
  (一)本案被告壬○○等19人砸壞告訴人寅○○、黃○○之車輛及
    告訴人黃○○之房屋門窗玻璃、冷氣機、屋內之電冰箱、電
    視機、電腦、水族箱等物，核其等所為均係犯刑法第354 條
    之毀損他人物品罪。
  (二)被告壬○○、宙○○另基於重傷害之故意，而共同毆打被害
    人己○○、郭文正，致被害人己○○受有如犯罪事實欄所載
    之傷害，尚未達重傷害之程度，另致被害人郭文正死亡，核
    其等所為均係犯刑法第278 條第3項、第1項之重傷害未遂罪
    及同法第278條第2項之重傷害致人於死罪。
  (三)被告午○○另基於傷害之犯意，而與其他共犯共同毆打被害
    人己○○、郭文正，使之受傷，並就被害人郭文正部分獨自
    提昇犯意至殺人之未必故意，造成被害人郭文正死亡，核其
    所為係犯刑法第277條第1項之傷害罪及同法第271條第1項之
    殺人罪。
  (四)本案被告戌○○、子○○、未○○、地○○、巳○○、丁○○、辰○○、宇○○、酉○○、戊○○、申○○、甲○○、
    玄○○、天○○、丙○○、庚○○等16名被告，另基於傷害
    之犯意聯絡，而共同毆打被害人己○○、郭文正，致被害人
    己○○受有如犯罪事實欄六所載之傷害，並致被害人郭文正
    死亡，核其等所為均係犯刑法第277條第1項之普通傷害罪及
    同法第277條第2項前段之傷害致人於死罪。
  (五)公訴意旨認本案被告壬○○等19人對被害人郭文正、己○○
    所為，均係犯刑法第271 條第1項殺人既遂罪、同條第2項殺
    人未遂罪，除被告午○○對被害人郭文正所為係犯刑法第27
    1條第1項之殺人既遂罪，並無不合，毋庸變更起訴法條外，
    其餘均尚有未洽，其理由已敘述如上，惟因基本事實同一，
    自得變更起訴法條。
  (六)被告壬○○、宙○○、子○○、未○○等人所為犯罪事實七
    部分係犯刑法第168條之偽證罪。
二、被告壬○○與宙○○就上開重傷害被害人己○○及郭文正之
    犯行，有犯意聯絡及行為分擔，為共同正犯；被告壬○○等
    19人與追加被告少年許○維、廖○智、追加被告乙○○、癸○○、丑○○、Ａ○○、黃柏壬、葉巍樺、楊勝傑、陳柏睿
    、宋柏勳等人間，就上開毀損他人物品、傷害被害人己○○
    、郭文正等人之犯行間，均有犯意聯絡及行為分擔，均為共
    同正犯；且上開重傷害或傷害行為於客觀上有致被害人郭文
    正受傷致死之可能，在客觀上亦能預見而不預見，被告壬○○、宙○○2 人對於該重傷害行為致被害人郭文正死亡之加
    重結果，應共同負責；被告壬○○、宙○○、午○○以外之
    本案16名被告，對於該傷害行為致被害人郭文正死亡之加重
    結果，亦應共同負責。
三、被告壬○○及宙○○以一重傷害行為同時侵害被害人己○○
    、郭文正之個人法益，為想像競合犯，應依刑法第55條之規
    定，從較重之重傷害致人於死罪處斷；被告午○○以一傷害
    行為同時侵害被害人己○○、郭文正之個人法益，為想像競
    合犯，應依刑法第55條之規定，從較重之殺人罪處斷；被告
    戌○○、子○○、未○○、地○○、巳○○、丁○○、辰○○、宇○○、酉○○、戊○○、申○○、甲○○、玄○○、
    天○○、丙○○、庚○○等16名被告以一傷害行為同時侵害
    被害人己○○、郭文正之個人法益，均為想像競合犯，應依
    刑法第55條之規定，從較重之傷害致人於死罪處斷。
四、被告壬○○、宙○○所犯上開毀損他人物品罪、重傷致人於
    死罪及偽證罪，犯意各別，行為互殊，應予分論併罰之。被
    告午○○所犯上開毀損他人物品罪、殺人罪，犯意各別，行
    為互殊，應予分論併罰之。被告子○○、未○○所犯上開毀
    損他人物品罪、傷害致人於死罪、偽證罪，犯意各別，行為
    互殊，應予分論併罰之。被告戌○○、地○○、巳○○、丁○○、辰○○、宇○○、酉○○、戊○○、申○○、甲○○
    、玄○○、天○○、丙○○、庚○○等人所犯上開毀損他人
    物品罪、傷害致人於死罪，犯意各別，行為互殊，亦均應予
    分論併罰之。
五、被告子○○、壬○○於98年01月08日檢察官偵訊時，經命具
    結後，被告子○○仍虛偽證述：總共有4 台車參與云云；被
    告壬○○仍虛偽證述：參與的人總共有10幾個人去，有我、
    宙○○、子○○及另外2 台車共4 台車云云。公訴人起訴事
    實雖未敘及被告子○○、壬○○上開虛偽證述之偽證犯行，
    然該部分事實與公訴人所起訴之被告子○○、壬○○偽證部
    分犯罪事實既為被告子○○、壬○○基於同一偽證犯意所為
    ，應為起訴效力所及，本院自應併予審究。
六、被告壬○○、未○○前曾有犯罪事實欄一所載之前科及徒刑
    之執行，有卷附臺灣高等法院被告前案紀錄表可憑，其等於
    有期徒刑執行完畢後，5 年內故意再犯本案有期徒刑以上之
    各罪，均為累犯，應依刑法第47條第1 項之規定，就其所犯
    上開各罪，分別加重其刑。惟其中重傷害致人於死罪、傷害
    致人於死罪之法定刑為無期徒刑部分，依法不得加重。
七、按兒童及少年福利法已於92年05月28日制定公布，並於同年
    月30日生效，其第70條第1 項前段規定：成年人教唆、幫助
    或利用兒童及少年犯罪或與之共同實施犯罪或故意對其犯罪
    者，加重其刑至二分之一。此項規定為少年事件處理法第85
    條第1 項之特別規定，依後法優於前法，特別法優於普通法
    之法律適用原則，自應優先於少年事件處理法適用。查被告
    壬○○、宙○○、戌○○、子○○、未○○、地○○、巳○○、辰○○、酉○○、沈朝禛、玄○○、丙○○、庚○○等
    人於行為時均為成年人，其等與少年許○維、廖○智共同實
    施上開毀損他人物品之犯行，係成年人與少年共同實施毀損
    他人物品罪，應依兒童及少年福利法第70條第1 項前段規定
    ，加重其刑，被告壬○○、未○○則應遞加重其刑（因其等
    有累犯情形）。另被告戌○○、子○○、未○○、地○○、
    巳○○、辰○○、酉○○、戊○○、顏國佑、丙○○、庚○○等成年人與少年許○維、廖○智共同實施上開傷害致人於
    死罪，就此部分亦應依兒童及少年福利法第70條第1 項規定
    加重其刑，被告未○○則應遞加重其刑，惟法定刑為無期徒
    刑部分不得加重或遞加重。
八、被告子○○、壬○○、宙○○、未○○於犯偽證罪後，於所
    虛偽陳述之本案裁判確定前，業已自白犯罪，爰均依刑法第
    172 條規定就其等所犯偽證罪部分減輕其刑，被告壬○○及
    未○○部分並依法先加重後減輕之。
九、被告巳○○、辰○○、酉○○、玄○○、天○○、丙○○等
    人於行為時，或未成年，或僅20至22歲，年紀尚輕，因年少
    慮淺，致一時衝動，與被告戊○○均因受友人之邀而參與本
    案，未能權衡利害輕重，因而觸犯傷害致人於死罪之重典，
    惟其等與被告戊○○於案發當時並未有持兇器攻擊被害人或
    砸毀現場他人器物之行為，衡情如均處以最低法定刑有期徒
    刑7 年，在客觀上足以引起一般同情，而有情輕法重之嫌，
    足認其等與被告戊○○犯罪之情狀顯堪憫恕，爰均依刑法第
    59條之規定，就其等與被告戊○○所犯傷害致人於死罪部分
    酌量減輕其刑。
十、爰審酌被告壬○○曾有施用毒品之前科，被告未○○曾有公
    共危險之前科，被告玄○○曾有妨害自由之前科，被告李哲
    瑞有公共危險之前科，被告申○○現因販賣第三級毒品案件
    執行中，其餘被告則未有因犯罪經法院判刑確定之前科，有
    臺灣高等法院被告前案紀錄表在卷可憑，被告宙○○與告訴
    人己○○、黃○○等人因商談和解事宜，一言不合而生糾紛
    ，進而糾眾與對方互毆受傷，乃與被告壬○○謀議報復對方
    ，復由被告壬○○、戌○○、地○○等人透過認識之網絡，
    糾集多達3 、40人，參與之被告等人多年輕氣盛，大多與被
    害人己○○、黃○○毫無怨隙瓜葛，僅因朋友召喚即參與犯
    案，恃眾逞強，且於舊果菜市場聚集後，在深夜大多數鄉村
    居民都已睡覺休息之時刻，猶持鐵管、球棒、鋁棒、糞叉、
    西瓜刀等大量兇器，前往告訴人黃○○住處尋仇，不分青紅
    皂白，即砸毀現場停放之全部車輛、房屋玻璃及電器設備、
    器物等，以暴力行兇，行態囂張，造成之財物損失嚴重，又
    於客廳房門上鎖，雙方對立之情況下，被告未○○猶勸諭告
    訴人寅○○開門，肇致事端擴大，被告等人與被害人郭文正
    素不相識，卻對其下手行兇，傷及無辜，被害人己○○、郭
    文正因遭被告同夥多人毆打，致被害人己○○受有手腳、身
    體多處骨折、多處擦傷、瘀腫，被害人郭文正則受有頭、背
    、臀及四肢多處且多種鈍器傷，所受傷害程度嚴重，被害人
    郭文正更因頭部後腦遭到被告午○○之毆打重創，於到達醫
    院急救前即已不治死亡，由其等受傷情形，可知被告等人下
    手兇狠，嚴重破壞社會治安，惡性非輕，而被告壬○○、宙
    ○○、戌○○、地○○等人為本案主要角色，被告未○○令
    告訴人寅○○開啟客廳前門，被告子○○、宇○○、丁○○
    、申○○、甲○○、庚○○等人有分擔毀損或傷害之構成要
    件行為，被告巳○○、玄○○、酉○○、戊○○、辰○○、
    天○○、丙○○等人雖無人指認分擔毀損或傷害之構成要件
    行為，但到場助勢、接應其他被告，被告等人參與本案之情
    節有輕有重，及被告等人多在新舊果菜市場搬運送菜，教育
    、智識程度非高，及被告壬○○、宙○○、子○○、未○○
    等人為警查獲後，於98年01月08日檢察官偵訊時，為掩護其
    他共犯，而為虛偽陳述，足以影響檢警機關對其他共犯之偵
    辦追訴，妨害司法之正確性，其等事後雖已供出主要事實，
    但於本院審理時，就案情仍有所保留之情形，又被告等人於
    犯後多否認犯罪，於本院審理、詰問時，亦僅少部分被告承
    認檢察官起訴之部分事實，且於開庭過程，被告等人仍多避
    重就輕，被告午○○、申○○之態度輕浮、嬉笑，被告玄○○則有多次遲到，態度不佳，尚難認已有悔悟，暨被告等人
    於犯罪後，迄今僅由被告壬○○提出新臺幣（下同）30萬元
    賠償告訴人辛○○之車輛損害10萬元及被害人郭文正死亡之
    慰問金20萬元，其餘告訴人己○○、寅○○、黃○○等人之
    損失均未予以任何賠償，亦未與被害人郭文正之家屬等人積
    極達成民事和解等一切情狀，分別量處如主文所示之刑，並
    定其應執行刑，以示懲儆。至於公訴人請求就被告壬○○、
    宙○○判處無期徒刑，就被告地○○、午○○判處有期徒刑
    20年云云，因本院認定其等所犯罪名與公訴人之認定並非完
    全一致，且被告午○○之殺人犯行應係出於未必故意，並非
    直接故意，公訴人上開具體求刑亦嫌過重；另被告子○○、
    壬○○、未○○等人就其等所涉偽證罪部分固請求判處免刑
    云云，惟審酌其等於本院審理過程，就本案涉案之其他共犯
    ，並未完全供出，就部分犯案細節，亦仍有所保留，故認不
    宜予以免刑之處分，附予敘明。
十一、扣案如附表編號六所示刀鞘1 支，係共犯被告宇○○所有，
    業據其供述在卷（見本案審理卷二第176 頁正面），另扣案
    編號七所示撞球桿1 支，係共犯被告子○○所有，亦據其供
    稱在卷（見本案審理卷三第134 頁正面），均為供本件毀損
    、傷害致人於死犯行所用之物或預備之物，應依刑法第38條
    第1項第2款規定及共同正犯共同責任原則，於各被告所犯毀
    損他人物品罪、重傷害致人於死罪或傷害致人於死罪部分併
    予宣告沒收。至扣案如附表編號一至五、編號八所示之球棒
    3支、鐵管3支，雖係供被告等人犯本案所用之物，但無法證
    明係本案被告或其他共犯所有，爰均不予予宣告沒收。被告
    午○○用以殺害被害人郭文正之糞叉1 支並未扣案，亦無證
    據顯示為共同被告或共犯所有，爰不予宣告沒收。
、不另為公訴不受理部分（毀損告訴人辛○○之車輛部分）：
一、公訴意旨略以：被告壬○○、宙○○、戌○○、地○○、子
    ○○、未○○、巳○○、午○○、丁○○、辰○○、宇○○
    、酉○○、戊○○、申○○、甲○○、玄○○、天○○、丙○○、庚○○等人（下稱被告壬○○等19人）於98年01月07
    日23時40分（公訴意旨誤為10分）許，前往告訴人黃○○住
    處後，其等乃隨即分持手中鐵管、糞叉、棒球棍、鋁管等物
    ，砸毀停在該處告訴人辛○○（被害人郭文正之妻）所有、
    被害人郭文正使用之車牌號碼B9-5289號自用小客車，因認
    被告壬○○等19人涉犯刑法第354條之毀損器物罪嫌云云。
二、按告訴乃論之罪，告訴人於第一審辯論終結前，得撤回其告
    訴；又告訴經撤回者，法院應諭知不受理之判決，刑事訴訟
    法第238條第1項、第303條第3款分別定有明文。
三、經查，公訴意旨認被告壬○○等19人就上開毀損車輛部分之
    行為係觸犯刑法第354條之毀損器物罪，而該罪依同法第357
    條規定，須告訴乃論。茲據告訴人辛○○於本案辯論終結前
    當庭撤回告訴（見本案審理卷六第92頁背面），業經記明筆
    錄在卷可憑，揆諸前揭規定，此部分本應諭知不受理之判決
    ，然公訴人認此部分與上開毀損有罪部分，具有想像競合犯
    之裁判上一罪關係，爰不另為公訴不受理之諭知。
肆、不另為無罪諭知部分（被告等19人被訴傷害少年Ｂ○○及被
    告壬○○、未○○被訴偽證部分）：
一、公訴意旨略以：
  (一)被告壬○○等數十人可預見持棍棒砸毀窗戶玻璃力量之大，
    玻璃破裂碎片必會隨之飛濺，割傷屋內之人，仍不違背其本
    意，竟為圖報復，仍共同基於傷害之未必故意，於98年01月
    07日晚間23時10分許後，抵達告訴人黃○○住處後，隨即分
    持手中棍棒等物衝上前，砸毀告訴人黃○○上開房屋窗戶玻
    璃，致該房屋窗戶玻璃碎片飛濺，造成躲在屋內之告訴人黃
    ○○之子少年Ｂ○○受有頭皮撕裂傷之傷害，因認本案被告
    壬○○等19人另涉犯刑法第277條第1項之傷害罪嫌。
  (二)又於案發後，被告壬○○、未○○於雲林地檢署檢察官偵辦
    該署98年度相字第12號死者郭文正案件，被告壬○○、未○○以證人身分應訊，明知參與之共犯人數多達3 、40人，車
    輛多達16輛，參與之共犯多為認識、同在西螺果菜市場之蔬
    菜搬運工，亦明知具結作證之證人應有據實陳述之義務，不
    得為匿、飾、增、刪之虛偽陳述，卻為迴護其他到場之共犯
    ，竟基於偽證之犯意，就案情有重要關係之事項即參與之共
    犯乙節，在供前經檢察官諭知具結義務及偽證處罰，並使之
    具結，且經檢察官告知其可拒絕證言之權利後，被告壬○○
    於同日15時07分許，在雲林縣警察局西螺分局臨時偵查庭，
    仍證述：參與的多是新果菜市場之人云云；被告未○○於同
    日21時10分許，在雲林地檢署第一偵查庭，仍證述：只認識
    壬○○、宙○○、戌○○、子○○、地○○、戊○○，其他
    都不認識云云，而為虛偽之陳述，刻意淡化參與之人數，掩
    護其他到場之友人，足以影響國家司法權之正確行使，致其
    他到場之人得以隱避脫免刑事上之追訴。因認被告壬○○、
    未○○此部分證述亦涉犯刑法第168條之偽證罪嫌。
二、按犯罪事實應依證據認定之，無證據不得認定犯罪事實；不
    能證明被告犯罪者，應諭知無罪之判決，刑事訴訟法第154
    條第2 項、第301條第1項分別定有明文。又按刑法上之未必
    故意（又稱間接故意），乃指行為人對於構成犯罪之事實，
    預見其發生而其發生並不違背其本意者而言，刑法第13條第
    2 項定有明文；故所謂未必故意，乃對於犯罪構成事實「認
    識」與「容忍」之故意，行為人主觀上必對於構成要件之實
    現有所預見，而聽任其發展，終致發生構成要件該當之結果
    ，或實現法定構成要件之心態，方得成立。另刑法第168 條
    偽證罪之成立，以證人於執行審判職務之公署審判時或於檢
    察官偵查時，於案情有重要關係之事項，供前或供後具結，
    而為虛偽陳述為要件；至該罪所稱「於案情有重要關係之事
    項」，則係指該事項之有無，足以影響偵查或裁判之結果者
    而言，苟該事項之有無，與偵查或裁判之結果無關，即難論
    以偽證罪。
三、公訴人認本案被告壬○○等19人涉犯上開傷害少年Ｂ○○罪
    嫌，無非係以：(一)告訴人黃○○於警詢、偵訊之證述；(二)被
    害人Ｂ○○於臺大醫院雲林分院之診斷證明書；(三)告訴人黃
    ○○住處房屋之窗戶玻璃遭砸破之照片；(四)扣案之棒球棍、
    撞球桿、鐵管等物為其主要論據；另認被告壬○○、未○○
    涉犯上開偽證罪嫌，則係以：(一)被告壬○○於98年01月08日
    15時07分許及被告未○○於同日21時10分許，在檢察官面前
    之偵訊筆錄；(二)被告壬○○、未○○等人具結之結文為主要
    論據。而訊據被告壬○○坦承上開傷害少年Ｂ○○及偽證之
    犯行，被告未○○亦承認有公訴人所指之偽證犯行，惟其餘
    被告則均否認公訴人所指傷害少年Ｂ○○之犯行，被告宙○○、戌○○、子○○、申○○等人均辯稱：對少年Ｂ○○受
    傷部分，在砸玻璃時，並未預見該廣場旁之屋內會有人，亦
    未預見玻璃破碎會飛濺傷到人等語；被告未○○辯稱：並無
    與其他被告有共同毀損之犯意聯絡或行為分擔，對少年Ｂ○○之受傷自無從預見等語；被告午○○辯稱：伊並未毀損房
    屋玻璃，對於少年Ｂ○○之受傷無從預見等語；被告丁○○
    辯稱：同案被告已證述該次行動不會針對小孩、女生，故就
    少年Ｂ○○之受傷應非在犯意聯絡之範圍等語；被告辰○○
    辯稱：伊否認有參與毀損行為，自無傷害少年Ｂ○○之罪責
    等語；被告甲○○辯稱：伊於主觀上並未預見會有人因毀損
    玻璃而受傷等語；被告庚○○辯稱：對於少年Ｂ○○並沒有
    傷害之未必故意等語；被告地○○、巳○○、宇○○、酉○○、戊○○、玄○○、天○○、丙○○等人則均辯稱：並未
    與其他被告有毀損或傷害之犯意聯絡或行為分擔云云。
四、經查：
  (一)被告壬○○等19人被訴傷害少年Ｂ○○部分：
  1.告訴人黃○○於98年01月15日偵訊時證述：發生當時晚上11
    點多，我聽到玻璃一直被砸破，並有吵雜的聲音，我大兒子
    因為在睡覺，被告等人在外面砸窗戶，我小孩就被玻璃割傷
    等語（見98偵256 號卷二第32頁）；嗣於98年06月12日警詢
    亦證述：我提傷害告訴的部分，就是被告等人於大肆砸毀破
    壞時，我兒子Ｂ○○有被玻璃碎片砸傷送醫等語（見98偵35
    18號卷第133 頁）。固證述被害人Ｂ○○遭被告壬○○等人
    砸破窗戶玻璃而受有頭皮撕裂傷之傷害。復有被害人Ｂ○○
    於臺大醫院雲林分院之診斷證明書及病歷資料等在卷可參（
    見本案審理卷五第177 頁、卷六第232頁至第236頁）。是被
    害人Ｂ○○遭被告壬○○等人砸毀住家房屋之窗戶玻璃，因
    而受傷一情，應可認定。惟有疑問者係被告壬○○等人對於
    砸破房屋窗戶玻璃造成被害人Ｂ○○之受傷是否有預見？如
    有預見，是否不違背其等之本意？
  2.觀之被害人黃○○及其妻兒睡覺之房屋（即案發現場庭院廣
    場旁之住家，並非告訴人己○○、郭文正所處之客廳及旁邊
    之神明廳），於案發當時，該房屋窗戶內之窗簾均已放下，
    窗戶已被窗簾覆蓋，由屋外尚無法看見屋內之情形，此有現
    場照片在卷可參（見相驗卷第20頁上方照片、98偵256 號卷
    一第54頁上方照片、本案審理卷五第125頁至第129頁《照片
    原本見本院98年度少調字第127 號審理卷第59頁至第67頁》
    ），被告壬○○等人當時是否能預見屋內之人員情形，已非
    無疑；又於案發當時，縱使自屋外砸破該房屋之窗戶玻璃，
    因該房屋之窗戶內均有窗簾遮擋，理應不致於使破碎之窗戶
    玻璃向屋內四處飛濺而傷及躲在窗簾後方之人，是難認被告
    壬○○等人對於持棍棒等兇器砸破該房屋窗戶之玻璃時，可
    預見該玻璃破裂之碎片會隨之飛濺，而割傷屋內之人。
  3.又被告辰○○於偵訊時證述：壬○○在舊果菜市場說如果看
    到身體比較胖的就打等語（見98偵256 號卷三第78頁）；於
    本院審理時證稱：在舊果菜市場時，壬○○有來我們車子，
    說看到「大胖仔」（台語）就打等語（見本案審理卷三第30
    1 頁正面）。被告甲○○於偵訊時證述：要出發前，黑輪在
    集合地點有說不要動到他的家人等語（見98偵256 號卷六第
    73頁）；於本院審理時亦證稱：在舊果菜市場時，壬○○有
    叫我們去的時候看到對方的父母、妻兒不能動到等語（見本
    案審理卷四第133頁背面、第134頁正面）。被告庚○○於本
    院審理時證稱：壬○○出發時有說打的對象都是胖胖的等語
    （見本案審理卷四第237 頁背面）。足見被告壬○○等人於
    案發當時係鎖定胖胖的人為報復對象，被告壬○○於舊果菜
    市場集合時，並曾說不要傷及告訴人黃○○或己○○等人之
    父母、妻兒等家人。是被告壬○○等人應無傷害告訴人黃○○之兒子Ｂ○○之本意。
  4.由上可知，被告壬○○等人對於其等於案發當時，因砸破窗
    戶玻璃，致被害人Ｂ○○受有頭皮撕裂傷之傷害，尚難認具
    有未必故意。是被害人Ｂ○○之受傷，應係行為人於過失情
    狀下所造成，然公訴人並未舉證證明係因何位被告砸毀該房
    屋之窗戶玻璃時，致傷及被害人Ｂ○○，要難令被告壬○○
    等人就此部分均負過失傷害之罪責。此部分被告壬○○等19
    人之犯行尚難認定。
  (二)被告壬○○、未○○被訴偽證部分：
  1.本案迄至辯論終結為止，檢察官所查獲參與本案之人除本案
    被告壬○○19人外，尚有追加被告乙○○、癸○○、丑○○
    、Ａ○○、黃柏壬、鍾宗益、葉巍樺、楊勝傑、陳柏睿、宋
    柏勳及少年許○維、廖○智等共31名，而其中在新果菜市場
    工作之被告有宙○○、戌○○、未○○、巳○○、宇○○、
    玄○○、追加被告乙○○、癸○○、丑○○、Ａ○○、宋柏
    勳、少年廖○智等人，多達10餘人，檢察官並未查獲所有參
    與本案之共犯，則被告壬○○上開於檢察官偵訊時所證述：
    「參與的多是新果菜市場之人」等語，尚難認有何與事實不
    符之情形。且被告壬○○所為該證述，僅係針對參與本案共
    犯之屬性所為之陳述，並不會影響檢察官偵查本案特定共犯
    之結果（含起訴、不起訴、起訴之罪名等），亦難認該證述
    係「於案情有重要關係之事項」，亦應不構成偽證罪。
  2.被告未○○自警詢、偵訊、羈押之審訊及本院審理時均一致
    陳稱只認識壬○○、宙○○、戌○○、子○○、地○○、戊○○等人，其他都不認識等語，而公訴人並未提出證據指出
    被告未○○就參與本案之共犯中，除上開同案被告壬○○、
    宙○○、戌○○、子○○、地○○、戊○○等人外，尚有認
    識何人，亦難認被告未○○上開於檢察官偵訊時所為此部分
    之證述有何虛偽不實之情形。
  (三)綜上所述，公訴意旨所指被告壬○○等19人基於未必故意而
    傷害少年Ｂ○○，尚難認可以成立，另被告壬○○上開於檢
    察官偵訊時所陳述：「參與的多是新果菜市場之人」等語、
    被告未○○上開於檢察官偵訊時所陳述：「只認識壬○○、
    宙○○、戌○○、子○○、地○○、戊○○，其他都不認識
    」，亦難認有何虛偽不實之情形，並不構成偽證罪，揆諸上
    開說明，被告等人此部分犯罪均尚屬不能證明，本應為無罪
    之諭知，惟公訴意旨認此部分與上開判決有罪之毀損他人物
    品、偽證部分為想像競合犯或同一行為事實之關係，爰均不
    另為無罪之諭知，併此敘明。
伍、無罪部分（被告地○○被訴偽證部分）：
一、公訴意旨略以：被告地○○於雲林地檢署檢察官偵辦該署98
    年度偵字第256 號壬○○等殺人案件時，以證人身份應訊，
    明知有到場參與，亦明知具結作證之證人應有據實陳述之義
    務，不得為匿、飾、增、刪之虛偽陳述，卻為迴護其他到場
    之共犯，竟基於偽證之犯意，就案情有重要關係之事項即參
    與之共犯乙節，在供前經檢察官諭知具結義務及偽證處罰，
    並使之具結，且經檢察官告知其可拒絕證言之權利後，仍於
    98年01月12日17時59分許、同月20日（起訴意旨漏載20日）
    13時15分許，在該署第4、1偵查庭，接續證述：並沒有到場
    云云；沒有找未○○一起參與，到現場只在路邊，沒有下車
    ，沒有看到參與之共犯有誰云云，而為虛偽之陳述，刻意淡
    化參與之人數，掩護其他到場之友人，足以影響國家司法權
    之正確行使，致其他到場之人得以隱避脫免刑事上之追訴。
    嗣經檢察官命警循線追查其他參與之人、調閱監視器畫面而
    查獲。因認被告地○○涉犯刑法第168條之偽證罪嫌。
二、按犯罪事實應依證據認定之，無證據不得認定犯罪事實；不
    能證明被告犯罪者，應諭知無罪之判決，刑事訴訟法第154
    條第2 項、第301條第1項分別定有明文。又犯罪事實之認定
    ，應憑證據，如未能發現相當證據，或證據不足以證明，自
    不能以推測或擬制之方法，以為裁判基礎。而認定不利於被
    告之事實，須依積極證據，茍積極之證據不足為不利於被告
    事實之認定時，即應為有利於被告之認定，更不必有何有利
    之證據；被告否認犯罪事實所持之辯解，縱屬不能成立，仍
    非有積極證據足以證明其犯罪行為，不能遽為有罪之認定，
    最高法院著有30年上字第816 號、30年上字第1831號判例甚
    明。另刑事訴訟法第161條已於91年2月8日修正公布，其第1
    項規定：檢察官就被告犯罪事實，應負舉證責任，並指出證
    明之方法。因此，檢察官對於起訴之犯罪事實，應負提出證
    據及說服之實質舉證責任。倘其所提出之證據，不足為被告
    有罪之積極證明，或其指出證明之方法，無從說服法院以形
    成被告有罪之心證，基於無罪推定之原則，自應為被告無罪
    判決之諭知，最高法院亦著有92年臺上字第128 號判例意旨
    可資參照。
三、公訴意旨認被告地○○涉犯偽證罪嫌，無非係以：(一)被告地
    ○○於98年01月12日17時59分許、同月20日13時15分許，在
    檢察官面前之偵訊筆錄；(二)被告地○○之具結結文為其主要
    論據。而訊據被告地○○則否認有何偽證犯行，辯稱：檢察
    官所起訴偽證部分，是陳述有關於自己之事實，均非關於他
    人之事實等語。
四、經查：
  (一)刑法第168 條偽證罪之成立，以證人於執行審判職務之公署
    審判時或於檢察官偵查時，於案情有重要關係之事項，供前
    或供後具結，而為虛偽陳述為要件。至該罪所稱「於案情有
    重要關係之事項」，則係指該事項之有無，足以影響偵查或
    裁判之結果者而言，苟該事項之有無，與偵查或裁判之結果
    無關，即難論以偽證罪。又證人經合法具結後，其所為虛偽
    證述之內容，倘係單純關於自己本身之事實，因此與證人作
    證係陳述有關他人事實之本質有違，且被告並無自證己罪之
    義務、現行法亦無處罰被告虛偽陳述自己犯罪事實之相關罪
    責，應認並不構成偽證罪。
  (二)被告地○○於98年01月12日17時59分許、同月20日13時15分
    許，在雲林地檢署第4 、第1 偵查庭，固接續證述：並沒有
    到場云云；沒有找未○○一起參與，到現場只在路邊，沒有
    下車，沒有看到參與之共犯有誰云云。然被告地○○所述「
    並沒有到場」、「沒有找未○○一起參與，到現場只在路邊
    ，沒有下車」云云，均是有關自己犯罪事實之陳述，非關於
    他人犯罪案情有重要關係之事項，縱有虛偽，依上開說明，
    亦應不構成偽證罪責。至於所稱「沒有看到參與之共犯有誰
    」云云，因被告地○○當時否認參與犯罪、否認有與其他共
    犯一同到達命案現場，其後到場亦未下車，所以才陳稱「沒
    有看到參與之共犯有誰」，其此部分所述顯是在隱匿自己之
    犯行，亦難認有偽證之故意。故被告地○○上開於檢察官偵
    訊時所為陳述，應不構成刑法偽證罪責。
  (三)綜上所述，本件被告地○○被訴偽證罪嫌部分，因其所述或
    關於自己之犯罪事實，或無偽證之故意，不能遽依偽證罪責
    論處。從而，被告地○○被訴偽證罪部分，其犯罪尚屬不能
    證明，依法應為無罪之諭知。
陸、應適用之法條：
一、刑事訴訟法第299條第1項前段、第300條、第301條第1項。
二、刑法第28條、第55條、第168條、第172條、第271條第1項、
    第277條第1項、第277條第2項前段、第278條第1項、第2項
    、第3項、第354條、第47條第1項、第59條、第51條第5款、
    第38條第1項第2款。
三、兒童及少年福利法第70條第1項前段。
四、刑法施行法第1條之1。
本案經檢察官亥○○起訴，檢察官江柏青、魏偕到庭執行職務
。
中    華    民    國    98    年    11    月    30    日
            刑事第六庭  審判長法  官  廖國勝
                              法  官  吳錦佳
                              法  官  黃楹榆
以上正本證明與原本無異。
如不服本判決應於判決送達後10日內向本院提出上訴書狀，並應
敘述具體理由；其未敘述上訴理由者，應於上訴期間屆滿後20日
內向本院補提理由書（均須按他造當事人之人數附繕本）「切勿
逕送上級法院」。
                              書記官  李松坤
中    華    民    國    98    年    11    月    30    日
【附錄本案論罪科刑法條全文】
刑法第168條：
於執行審判職務之公署審判時或於檢察官偵查時，證人、鑑定人
、通譯於案情有重要關係之事項，供前或供後具結，而為虛偽陳
述者，處七年以下有期徒刑。
刑法第271條：
殺人者，處死刑、無期徒刑或十年以上有期徒刑。
前項之未遂犯罰之。
預備犯第一項之罪者，處二年以下有期徒刑。
刑法第277條：
傷害人之身體或健康者，處三年以下有期徒刑、拘役或一千元以
下罰金。
犯前項之罪因而致人於死者，處無期徒刑或七年以上有期徒刑；
致重傷者，處三年以上十年以下有期徒刑。
刑法第278條：
使人受重傷者，處五年以上十二年以下有期徒刑。
犯前項之罪因而致人於死者，處無期徒刑或七年以上有期徒刑。
第一項之未遂犯罰之。
刑法第354條：
毀棄、損壞前二條以外之他人之物或致令不堪用，足以生損害於
公眾或他人者，處二年以下有期徒刑、拘役或五百元以下罰金。
附表：扣案兇器
┌──┬────────┬──┬──────────────┬───┬───┐
│編號│名            稱│數量│備                        註│持用人│所有人│
├──┼────────┼──┼──────────────┼───┼───┤
│ 一 │黑色棒頭木質球棒│1支 │長約62.8公分，棒頭最粗部位直│不詳  │不詳  │
│    │                │    │徑約4.8公分，自中段斷裂。   │      │      │
├──┼────────┼──┼──────────────┼───┼───┤
│ 二 │褐色木質球棒    │1支 │長約63公分，棒頭最粗部位直徑│子○○│不詳  │
│    │                │    │約4.3公分，自中段斷裂。     │      │      │
├──┼────────┼──┼──────────────┼───┼───┤
│ 三 │黑色木質斷裂球棒│1支 │長約27公分，棒頭最粗部位直徑│不詳  │不詳  │
│    │之棒頭          │    │約4.8公分。                 │      │      │
├──┼────────┼──┼──────────────┼───┼───┤
│ 四 │中空鐵管        │1支 │長約119.7公分，直徑約2.6公分│壬○○│不詳  │
│    │                │    │，重約1889公克，略為彎曲。  │      │      │
├──┼────────┼──┼──────────────┼───┼───┤
│ 五 │中空鐵管        │1支 │長約112公分，直徑約2.5公分，│宙○○│不詳  │
│    │                │    │重約1330公克。              │      │      │
├──┼────────┼──┼──────────────┼───┼───┤
│ 六 │太陽牌高級西瓜刀│1支 │長約29.5公分，刀鞘入口寬度約│宇○○│宇○○│
│    │刀鞘            │    │4.2公分，厚度約0.2公分。    │      │      │
├──┼────────┼──┼──────────────┼───┼───┤
│ 七 │撞球桿          │1支 │長約43.3公分、30.5公分，尚缺│不詳  │子○○│
│    │                │    │少前端另一段，最寬之握把部分│      │      │
│    │                │    │直徑約3 公分，前端較窄部分之│      │      │
│    │                │    │直徑約2.2公分，自中段斷裂。 │      │      │
├──┼────────┼──┼──────────────┼───┼───┤
│ 八 │中空鐵管        │1支 │長約103 公分，重約1279公克。│不詳  │不詳  │
│    │                │    │                            │      │      │
└──┴────────┴──┴──────────────┴───┴───┘


司法院資訊處製作；財團法人民間司法改革基金會備份。
